---
title: "Untitled"
output: github_document
---

```{r setup, include=FALSE}
knitr::opts_chunk$set(echo = TRUE)
knitr::opts_chunk$set(fig.width = 6, fig.height = 4)
library(tidyverse)
library(naniar)
dane <- read_csv("Data/previous_application_new.csv")
```

## GitHub Documents

This is an R Markdown format used for publishing markdown documents to GitHub. When you click the **Knit** button all R code chunks are run and a markdown file (.md) suitable for publishing to GitHub is generated.

## Including Code

You can include R code in the document as follows:

```{r cars}
summary(cars)
```

## Including Plots

You can also embed plots, for example:

```{r pressure, echo=FALSE}
plot(pressure)
```

Note that the `echo = FALSE` parameter was added to the code chunk to prevent printing of the R code that generated the plot.

## Intro

The purpose of this project is to analyze previous application data to extract insights that can help in understanding customer behavior and improving decision-making processes.

## Research Questions

1.  First question
2.  Second question

## Braki danych

```{r}
dim(dane)
sum(is.na(dane))
colSums(is.na(dane))
vis_miss(dane, warn_large_data = FALSE)
missing_summary <- data.frame(
  variable = names(dane),
  n_missing = colSums(is.na(dane)),
  perc_missing = colMeans(is.na(dane)) * 100
)
missing_summary%>%
  filter(n_missing>0)%>%
  arrange(perc_missing)
```

Analizuje wiersze, które mają po 5589 braków
```{r}
dane_na_annuity <- dane[is.na(dane$AMT_ANNUITY), ]
table(dane_na_annuity$NAME_CONTRACT_STATUS)
```
Powinniśmy chyba rozdzielić klientów, którzy mieli faktycznie wyliczoną ratę, od tych, którzy nie doszli do etapu umowy. NA to nie brak, tylko wynika z logiki procesu.



Analizuje wiersze, które mają równo po 9940 braków - możliwe powiązanie

```{r}
table(dane$NAME_CONTRACT_STATUS, useNA = "ifany")
dane_na <- dane[is.na(dane$DAYS_FIRST_DRAWING), ]
table(dane_na$NAME_CONTRACT_STATUS)
```
Z 9940 braków w DAYS_FIRST_DRAWING, 99337 nie doszło do skutku, więc realnie mamy tylko 603 NA. Do analizy co z tym robimy, może warto rozdzielić klientów od tych których wniosek faktycznie był uruchomiony od tych którzy nie mają żadnej historii? Wydaje mi się że powinniśmy ich analizować osobno

```{r}
dane_goodp <- dane[is.na(dane$AMT_GOODS_PRICE), ]
table(dane_goodp$NAME_CONTRACT_STATUS)
```

Nadal 632 NA to były zaakceptowane wnioski - do analizy co robimy.
Pozostałe braki:
NAME_TYPE_SUITE (kto towarzyszył klientowi) - Prawie połowa braków (49%), braki są naturalne, bo klient mógł przyjść sam albo bank nie zbierał tej informacji, do analizy co z tym

AMT_DOWN_PAYMENT (wpłata własna) + RATE_DOWN_PAYMENT (procent wkładu własnego) - Ponad 53% braków, braki logiczne: jeśli klient nie wnosił wkładu własnego, pole pozostaje puste, możemy zamienić NA na 0 (brak wpłaty) albo zostawić jako NA

RATE_INTEREST_PRIMARY i RATE_INTEREST_PRIVILEGED (oprocentowanie) - prawie 100% braków (99,7%) - to zmienne praktycznie bezużyteczne – nie ma danych, najlepiej je usunąć ze zbioru, bo nie wniosą informacji.

```{r}
naniar::vis_miss(dane)
library(VIM)
aggr(dane, col=c('navyblue','red'), numbers=TRUE, sortVars=TRUE, labels=names(dane), cex.axis=.7, gap=3, ylab=c("Procent braków danych","Wzorzec braków danych"))
```
