---
title: "Identyfikacja docelowych odbiorców pożyczki"
author: "Julia Labuda (191145), Wojciech Zgliniecki ()"
output: github_document
editor_options:
  markdown:
    wrap: 72
always_allow_html: true
---

```{r setup, include=FALSE}
knitr::opts_chunk$set(echo = TRUE)
knitr::opts_chunk$set(fig.width = 6, fig.height = 4)
options(repos = c(CRAN = "https://cran.r-project.org"))
```

# **Wstęp**

Studium przypadku „Kredyty – Identyfikacja docelowych odbiorców
pożyczki” koncentruje się na analizie ryzyka w procesie udzielania
finansowania klientom. Wykorzystując techniki eksploracyjnej analizy
danych (EDA), projekt ma na celu zrozumienie, w jaki sposób cechy
konsumentów oraz parametry pożyczek wpływają na prawdopodobieństwo
terminowej spłaty zobowiązań.

Firmy udzielające pożyczek stoją przed podwójnym wyzwaniem: z jednej
strony ryzykują utratę potencjalnych zysków, jeśli odrzucą wnioski
klientów zdolnych do spłaty, z drugiej – mogą ponieść straty finansowe,
jeśli zaakceptują wnioski osób, które nie wywiążą się ze zobowiązań.
Dlatego kluczowe jest zidentyfikowanie zmiennych, które są silnymi
wskaźnikami niewypłacalności.

## Opis danych

W niniejszym projekcie wykorzystane zostaną dane z pliku
„previous_application_new.csv”, zawierającego informacje o decyzjach
kredytowych (zatwierdzone, anulowane, odrzucone, niewykorzystane), oraz
słownik zmiennych „opis_zmiennych.xlsx”, który ułatwi interpretację
atrybutów. Analiza pozwoli wskazać wzorce zachowań klientów i czynniki
ryzyka, które mogą wspierać proces podejmowania decyzji kredytowych.

## Repozytorium na GitHub

Prace zostały wykonane z użyciem systemu kontroli wersji Git, a jako
zdalne miejsce do przechowania repozytorium wykorzystano platformę
GitHub.

Link do
repozytorium:<https://github.com/wzgliniecki/projekt_zespolowy_analiza.git>

## Użyte biblioteki

Podczas analizy użyto następujących bibliotek:

```{r message=FALSE}
library(readr)
library(gt)
library(tidyverse)
library(naniar)
library(VIM)
library(ggplot2)
library(kableExtra)
library(dplyr)
library(tidyr)
library(corrplot)
library(ggstatsplot)
```

## Wczytanie i wizualizacja danych

W tabeli pokazano 10 pierwszych wierszy zbioru danych. Można zauważyć,
że w zbiorze występują brakujące dane.

```{r}
dane <- read_csv("Data/previous_application_new.csv")
```

Zbiór previous_application_new.csv zawiera 25 000 obserwacji oraz 37
zmiennych.

16 zmiennych jest typu tekstowego (chr) – np. NAME_CONTRACT_TYPE,
WEEKDAY_APPR_PROCESS_START, FLAG_LAST_APPL_PER.

21 zmiennych to zmienne numeryczne (dbl) – np. SK_ID_PREV, SK_ID_CURR,
AMT_ANNUITY, AMT_APPLICATION, AMT_CREDIT.

Dane obejmują zarówno informacje opisowe, jak i wartości liczbowe
związane z kwotami i identyfikatorami. Dzięki temu możliwa jest analiza
zarówno jakościowa, jak i ilościowa wniosków kredytowych.

```{r}
gt(head(dane,10))
```

Tabela przedstawia pierwsze 10 wierszy zbioru danych. Widać, że liczba
zmiennych jest duża (37 kolumn). Już na tym etapie można zauważyć
obecność brakujących wartości (NA), co wskazuje na konieczność dalszej
analizy braków danych i ich wpływu na wyniki.

Zmienne oznaczają kolejno:

1. SK_ID_PREV: Unikalny identyfikator poprzedniego wniosku
2. SK_ID_CURR: Unikalny identyfikator bieżącego wniosku
3. NAME_CONTRACT_TYPE: Typ umowy (np. gotówkowy, ratalny)
4. AMT_ANNUITY: Kwota raty kredytowej
5. AMT_APPLICATION: Kwota, o którą klient wnioskował
6. AMT_CREDIT: Ostateczna przyznana kwota kredytu
7. AMT_DOWN_PAYMENT: Wkład własny w poprzedniej aplikacji
8. AMT_GOODS_PRICE: Cena towaru, o który wnioskowano
9. WEEKDAY_APPR_PROCESS_START: Dzień tygodnia złożenia aplikacji
10. HOUR_APPR_PROCESS_START: Godzina złożenia aplikacji
11. FLAG_LAST_APPL_PER_CONTRACT: Flaga: czy była to ostatnia aplikacja dla danego kontraktu
12. NFLAG_LAST_APPL_IN_DAY: Flaga: czy była to ostatnia aplikacja klienta danego dnia
13. RATE_DOWN_PAYMENT: Wskaźnik wkładu własnego (znormalizowany)
14. RATE_INTEREST_PRIMARY: Podstawowa stopa procentowa (znormalizowana)
15. RATE_INTEREST_PRIVILEGED: Uprzywilejowana stopa procentowa (znormalizowana)
16. NAME_CASH_LOAN_PURPOSE: Cel pożyczki gotówkowej
17. NAME_CONTRACT_STATUS: Status kontraktu (np. zatwierdzony, odrzucony)
18. DAYS_DECISION: Dni do decyzji względem bieżącej aplikacji
19. NAME_PAYMENT_TYPE: Wybrany sposób płatności
20. CODE_REJECT_REASON: Powód odrzucenia aplikacji
21. NAME_TYPE_SUITE: Kto towarzyszył klientowi przy aplikacji
22. NAME_CLIENT_TYPE: Typ klienta (nowy, stały)
23. NAME_GOODS_CATEGORY: Kategoria towaru
24. NAME_PORTFOLIO: Portfel produktu (np. CASH, POS, CAR)
25. NAME_PRODUCT_TYPE: Typ produktu (np. cross-sell, walk-in)
26. CHANNEL_TYPE: Kanał pozyskania klienta
27. SELLERPLACE_AREA: Obszar sprzedaży poprzedniej aplikacj (miejsce)
28. NAME_SELLER_INDUSTRY: Branża sprzedawcy
29. CNT_PAYMENT: Liczba rat kredytu w aplikacji
30. NAME_YIELD_GROUP: Grupa oprocentowania (niska, średnia, wysoka)
32. DAYS_FIRST_DRAWING: Dni do pierwszej wypłaty względem bieżącej aplikacji
33. DAYS_FIRST_DUE: Dni do pierwszej raty względem bieżącej aplikacji
34. DAYS_LAST_DUE_1ST_VERSION: Dni do pierwszej wersji ostatniej raty
35. DAYS_LAST_DUE: Dni do ostatniej raty względem bieżącej aplikacji
36. DAYS_TERMINATION: Dni do zakończenia kontraktu względem bieżącej aplikacji
37. NFLAG_INSURED_ON_APPROVAL: Flaga: czy klient wybrał ubezpieczenie przy aplikacji

# **Data Cleansing, Wrangling**

## Początkowa liczba i proporcje NA

Najpierw sprawdzono liczbę braków w każdej kolumnie, aby zidentyfikować
zmienne najbardziej narażone na problem niekompletnych informacji.

```{r}
missing_summary <- data.frame(
  variable = names(dane),
  n_missing = colSums(is.na(dane)),
  perc_missing = colMeans(is.na(dane)) * 100
)
missing_summary <- as_tibble(missing_summary)
missing_summary_sorted <- missing_summary %>%
  filter(n_missing>0)%>%
  arrange(perc_missing)%>%
  mutate(perc_missing = paste0(round(perc_missing, 2), "%"))
missing_summary_sorted
```

W całym zbiorze danych znajduje się 37 zmiennych, z czego 15 zawiera braki. W kolumnie perc_missing pokazano procentowy udział braków w każdej z tych zmiennych – od pojedynczych wartości, jak w przypadku PRODUCT_COMBINATION (0.02%), przez średni poziom braków w zmiennych finansowych (AMT_ANNUITY, CNT_PAYMENT, AMT_GOODS_PRICE – około 22–23%), aż po znaczne braki w zmiennych związanych z terminami (DAYS_FIRST_DRAWING, DAYS_FIRST_DUE, DAYS_LAST_DUE, DAYS_TERMINATION, NFLAG_INSURED_ON_APPROVAL – około 39.76%).

Dodatkowo widać jeszcze pięć zmiennych, w których problem braków jest szczególnie duży. NAME_TYPE_SUITE ma prawie połowę niekompletnych obserwacji (48.98%), a AMT_DOWN_PAYMENT i RATE_DOWN_PAYMENT przekraczają już 53% braków. Najbardziej problematyczne są jednak zmienne dotyczące stóp procentowych (RATE_INTEREST_PRIMARY i RATE_INTEREST_PRIVILEGED), gdzie brak danych sięga aż 99.69%, czyli praktycznie cała kolumna jest pusta.

Podsumowując, spośród 37 zmiennych aż 15 ma braki, a ich udział procentowy jest bardzo zróżnicowany – od marginalnych po niemal całkowite. To oznacza, że część zmiennych można bezpiecznie wykorzystać, ale inne wymagają poważnej decyzji: imputacja, usunięcie lub ograniczenie analizy tylko do bardziej kompletnych danych.
        
## Wizualizacja brakujących wartości

Wykres vis_miss pokazuje rozkład brakujących wartości w zbiorze danych, dzięki czemu łatwo zauważyć, które zmienne mają niekompletne obserwacje i jak duży jest ich udział. Ze względu na dużą ilość zmiennych zdecydowano się ograniczyć dane do wykresu jedynie do kolumn zawierających minimum jedną wartość NA.

```{r, fig.align='center'}
kolumny_z_NA <- names(which(colSums(is.na(dane)) > 0))
missing_order <- missing_summary_sorted$variable
dane_sorted <- dane[, missing_order]
vis_miss(dane_sorted, warn_large_data = FALSE)+
   theme(axis.text.x = element_text(angle = 90, vjust = 0.5, hjust = 1))

short_names <- abbreviate(names(dane_sorted), minlength = 4)
par(las = 2, mar = c(12, 4, 4, 2))
library(VIM)
aggr(dane_sorted, col=c('navyblue','red'), numbers=TRUE, sortVars=TRUE, labels=short_names, cex.axis=.4, gap=3, ylab=c("Procent braków danych","Wzorzec braków danych"))
```

Na wykresie widać wyraźne wzorce braków – niektóre zmienne mają identyczną liczbę braków (np. AMT_ANNUITY i CNT_PAYMENT), co sugeruje powiązania między nimi, a inne są niemal całkowicie puste (RATE_INTEREST_PRIMARY, RATE_INTEREST_PRIVILEGED).

Powtarzające się liczby braków sugerują, że pewne zmienne są ze sobą powiązane:

- AMT_ANNUITY i CNT_PAYMENT - dokładnie ta sama liczba braków (5589). To wskazuje, że brak raty (annuity) idzie w parze z brakiem liczby płatności.

- DAYS_FIRST_DRAWING, DAYS_FIRST_DUE, DAYS_LAST_DUE_1ST_VERSION, DAYS_LAST_DUE, DAYS_TERMINATION, NFLAG_INSURED_ON_APPROVAL - wszystkie mają 9940 braków. To wygląda jak wspólny blok zmiennych związanych z harmonogramem kredytu i ubezpieczeniem — jeśli brakuje jednej, brakuje wszystkich.

- AMT_DOWN_PAYMENT i RATE_DOWN_PAYMENT - 13261 braków. Naturalne, bo wskaźnik wkładu własnego nie istnieje, jeśli brak samej kwoty wkładu.

- RATE_INTEREST_PRIMARY i RATE_INTEREST_PRIVILEGED - 24922 braków. Obie zmienne dotyczą stóp procentowych, więc brak jednej oznacza brak drugiej.

- Pojedyncze, unikalne wartości braków:

   - PRODUCT_COMBINATION - tylko 4 braki, marginalny problem.

   - AMT_GOODS_PRICE - 5754 braków, niezależny od innych zmiennych.

   - NAME_TYPE_SUITE - 12246 braków, czyli brak informacji o osobie towarzyszącej klientowi.
   

## Zależności między brakami danych w zmiennych

### Braki w AMT_ANNUITY i CNT_PAYMENT

```{r}
dane_na_annuity <- dane[is.na(dane$AMT_ANNUITY), ]
table(dane_na_annuity$NAME_CONTRACT_STATUS)
all(is.na(dane$AMT_ANNUITY) == is.na(dane$CNT_PAYMENT))
```
Wynik funkcji all(...) = TRUE potwierdza, że zmienne AMT_ANNUITY i CNT_PAYMENT mają dokładnie te same braki, czyli brak jednej zawsze oznacza brak drugiej. Wiersze z brakami występują głównie przy kontraktach Canceled (4599), Refused (596) i Unused offer (394). To oznacza, że brak raty i liczby płatności wynika z logiki biznesowej: jeśli wniosek został odrzucony, anulowany albo nieużyty, to nie ma sensu wyliczać raty czy harmonogramu płatności. Brak wartości sam w sobie niesie znaczenie: „kontrakt nie został uruchomiony”.

### Braki w DAYS_FIRST_DRAWING, DAYS_FIRST_DUE, DAYS_LAST_DUE_1ST_VERSION, DAYS_LAST_DUE, DAYS_TERMINATION, NFLAG_INSURED_ON_APPROVAL

```{r}
dane_na <- dane[is.na(dane$DAYS_FIRST_DRAWING), ]
table(dane_na$NAME_CONTRACT_STATUS)
zmienne_NA <- c("DAYS_FIRST_DUE", 
          "DAYS_LAST_DUE_1ST_VERSION", 
          "DAYS_LAST_DUE", 
          "DAYS_TERMINATION", 
          "NFLAG_INSURED_ON_APPROVAL")
sapply(zmienne_NA, function(v) all(is.na(dane$DAYS_FIRST_DRAWING) == is.na(dane[[v]])))
```
Te zmienne są silnie powiązane i brak danych w jednej oznacza brak w całym zestawie. Dodatkowo braki nie są przypadkowe – występują głównie w kontraktach o statusach:

- Canceled – 4741 przypadków

- Refused – 4194 przypadki

- Unused offer – 402 przypadki

W kontraktach Approved braki są marginalne (603 przypadki w porównaniu do ponad 15 tys. zatwierdzonych).

Te zmienne opisują harmonogram kredytu i ubezpieczenie przy zatwierdzeniu. Jeśli wniosek został odrzucony, anulowany albo nieużyty, to naturalnie nie ma sensu wyliczać terminów spłat czy informacji o ubezpieczeniu - stąd brak danych. Braki są więc systemowe i logiczne, a nie losowe. W praktyce oznacza to, że, nie należy imputować tych wartości – bo one po prostu nie istnieją dla odrzuconych/anulowanych kontraktów.

Braki w tych zmiennych wynikają z logiki procesu kredytowego – pojawiają się niemal wyłącznie w kontraktach niezatwierdzonych, więc są informacją o statusie wniosku, a nie problemem technicznym.

Pozostaje kwestia 603 wniosków, które są szczególnym przypadkiem, bo w teorii zatwierdzony kontrakt powinien mieć pełny harmonogram. Zdecydowano się sprawdzić inne pola (AMT_CREDIT, CNT_PAYMENT, NAME_PRODUCT_TYPE) dla tych 603 rekordów. Jeśli mają pełne dane finansowe, ale brakuje tylko terminów - to raczej błąd/opóźnienie. Jeśli brakuje też innych pól → to najpewniej kontrakt nigdy nie został uruchomiony mimo statusu „Approved”.

```{r}
approved_na <- dane[dane$NAME_CONTRACT_STATUS == "Approved" & 
                    is.na(dane$DAYS_FIRST_DRAWING), ]
nrow(approved_na)
head(approved_na[, c("AMT_CREDIT", "CNT_PAYMENT", "NAME_PRODUCT_TYPE")])
summary(approved_na[, c("AMT_CREDIT", "CNT_PAYMENT")])
table(approved_na$NAME_PRODUCT_TYPE, useNA = "ifany")
```

Wyniki pokazują, że te rekordy mają sensowne wartości w polach finansowych: kwoty kredytu (AMT_CREDIT) są zróżnicowane od niewielkich do bardzo dużych, a liczba rat (CNT_PAYMENT) rozkłada się od kilku do kilkudziesięciu, z medianą około 12. To oznacza, że nie są to puste wnioski – dane finansowe istnieją, ale brakuje terminów i szczegółów technicznych.

Rozkład typów produktu (NAME_PRODUCT_TYPE) pokazuje, że większość z nich to x-sell (353 przypadki), czyli produkty sprzedane dodatkowo przy okazji innej usługi. Spora część to kategoria XNA (185), która oznacza brak informacji o typie produktu lub nieznaną kategorię, a mniejsza grupa to walk-in (65), czyli klienci, którzy przyszli samodzielnie. To sugeruje, że braki mogą być związane z procesem sprzedaży lub rejestracji danych – np. w cross-sellu część informacji mogła nie zostać wprowadzona, albo w kategorii XNA system nie wymagał uzupełnienia harmonogramu.

W praktyce oznacza to, że te 603 rekordy są zatwierdzone, mają pełne dane finansowe, ale brakuje im szczegółów dotyczących terminów.

Do rozważenia imputacja warunkowa (np. mediana liczby dni dla podobnych produktów).

### Braki w AMT_DOWN_PAYMENT i RATE_DOWN_PAYMENT

```{r}
all(is.na(dane$AMT_DOWN_PAYMENT) == is.na(dane$RATE_DOWN_PAYMENT))
```

AMT_DOWN_PAYMENT (kwota wkładu własnego) i RATE_DOWN_PAYMENT (procent wkładu własnego) mają identyczny poziom braków – 13 261 rekordów, czyli ok. 53,04% całego zbioru. Wkład własny nie jest obowiązkowy. Jeśli klient nie wnosił żadnej wpłaty, to zarówno kwota, jak i wskaźnik wkładu pozostają puste.
Nie są to braki losowe ani błędy techniczne, lecz braki logiczne wynikające z procesu kredytowego. Propozycja: zamiana NA na 0.

### Braki w RATE_INTEREST_PRIMARY i RATE_INTEREST_PRIVILEGED

RATE_INTEREST_PRIMARY to oprocentowanie podstawowe, czyli standardowa stopa procentowa przypisana do kredytu. RATE_INTEREST_PRIVILEGED to oprocentowanie uprzywilejowane, czyli specjalna, obniżona stopa dla wybranych klientów lub produktów.

Ponad 99% braków oznacza, że w praktyce te pola nie są wypełniane w bazie.
Możliwe, że system nie rejestrował oprocentowania w tych zmiennych, albo były one używane tylko w wyjątkowych przypadkach. To zmienne praktycznie bezużyteczne – nie ma danych, najlepiej je usunąć ze zbioru, bo nie wniosą informacji.

### Braki w PRODUCT_COMBINATION

Zmienne PRODUCT_COMBINATION mają tylko 4 braki (0,02%), czyli praktycznie nie występują w zbiorze. Zmienna ta opisuje kombinację produktów kredytowych (np. kredyt gotówkowy + karta kredytowa, kredyt ratalny + ubezpieczenie).
NA stanowią śladową liczbę obserwacji – można je traktować jako incydentalne braki, nie wpływają one na całość danych.

### Braki w AMT_GOODS_PRICE

AMT_GOODS_PRICE to zmienna, która oznacza wartość towaru lub usługi, na którą klient zaciąga kredyt.Sprawdzamy, jakie statusy kontraktu występują w rekordach z brakami ceny towaru.

```{r}
dane_NA_goods_price <- dane[is.na(dane$AMT_GOODS_PRICE), ]
table(dane_NA_goods_price$NAME_CONTRACT_STATUS)
```

Zdecydowana większość NA występuje w kontraktach anulowanych lub odrzuconych.To jest logiczne: skoro wniosek nie został zrealizowany, cena towaru nie musiała być rejestrowana.

Jednak mniej typowa sytuacja dot. 632 zatwierdzonych kontraktów. One powininny mieć określoną cenę towaru. Sprawdzamy, czy mają inne kluczowe informacje (takie jak AMT_CREDIT i CNT_PAYMENT).

```{r}
dane$FLAG_APPROVED_GOODS_NA <- ifelse(dane$NAME_CONTRACT_STATUS == "Approved" & is.na(dane$AMT_GOODS_PRICE), 1, 0)
table(dane$FLAG_APPROVED_GOODS_NA)
approved_goods_na <- dane[dane$FLAG_APPROVED_GOODS_NA == 1, ]
head(approved_goods_na[, c("AMT_CREDIT", "CNT_PAYMENT")])
summary(approved_goods_na[, c("AMT_CREDIT", "CNT_PAYMENT")])
```

Dane dla AMT_CREDIT są zróżnicowane (od 0 do 900 000, mediany ok. 180 000), jednak dla CNT_PAYMENT wszystkie wartości są równe 0. To oznacza, że mimo zatwierdzenia kontraktu, nie zapisano liczby rat.To sugeruje, że kredyt został zatwierdzony, ale nie uruchomiony (brak harmonogramu i brak powiązania z towarem). Warto traktować je jako osobną kategorię, bo nie są to typowe zatwierdzone kredyty.

### Braki w NAME_TYPE_SUITE

W zmiennej NAME_TYPE_SUITE występuje 12 246 braków, co stanowi prawie połowę wszystkich obserwacji (48,98%).

Zmienna ta opisuje, kto towarzyszył klientowi podczas składania wniosku (np. członek rodziny, znajomy, partner). Braki mogą być naturalne:

- klient mógł przyjść samodzielnie, więc informacja o osobie towarzyszącej nie istnieje,

- bank mógł nie zbierać tej informacji w każdym przypadku, traktując ją jako dodatkową, nieobowiązkową.

Interpretacja: braki w tej zmiennej nie są błędem technicznym, lecz wynikają z logiki procesu obsługi klienta.


