---
title: "Identyfikacja docelowych odbiorców pożyczki"
author: "Julia Labuda (191145), Wojciech Zgliniecki (154790)"
output: github_document
editor_options:
  markdown:
    wrap: 72
always_allow_html: true
---

```{r setup, include=FALSE}
knitr::opts_chunk$set(echo = TRUE, warning = FALSE, message = FALSE)
knitr::opts_chunk$set(fig.width = 6, fig.height = 4)

# Ustaw mirror CRAN aby zapewnić, że instalacja pakietów działa
options(repos = c(CRAN = "https://cloud.r-project.org"))

# Użyj pakietu here aby ustalić katalog główny projektu (gdzie znajduje się plik .Rproj)
# Zapewnia to spójny katalog roboczy we wszystkich sekcjach
if (!requireNamespace("here", quietly = TRUE)) {
  install.packages("here", repos = "https://cloud.r-project.org")
}
library(here)

# Ustaw katalog roboczy na katalog główny projektu
setwd(here::here())

# Auto-załaduj wszystkie pliki R z R/methods/ i visualizations/
# To udostępnia wszystkie funkcje w całym dokumencie
method_files <- list.files(here("R", "methods"), pattern = "\\.R$", full.names = TRUE)
invisible(lapply(method_files, source))

viz_files <- list.files(here("visualizations"), pattern = "\\.R$", full.names = TRUE)
invisible(lapply(viz_files, source))

# Globalne przechowywanie danych - będą załadowane w sekcji data_loading
# i udostępnione wszystkim kolejnym sekcjom
global_data <- list()
```


```{r child = 'sections/intro.Rmd'}
```

# **Wstęp**

Studium przypadku „Kredyty – Identyfikacja docelowych odbiorców
pożyczki” koncentruje się na analizie ryzyka w procesie udzielania
finansowania klientom. Wykorzystując techniki eksploracyjnej analizy
danych (EDA), projekt ma na celu zrozumienie, w jaki sposób cechy
konsumentów oraz parametry pożyczek wpływają na prawdopodobieństwo
terminowej spłaty zobowiązań.

Firmy udzielające pożyczek stoją przed podwójnym wyzwaniem: z jednej
strony ryzykują utratę potencjalnych zysków, jeśli odrzucą wnioski
klientów zdolnych do spłaty, z drugiej – mogą ponieść straty finansowe,
jeśli zaakceptują wnioski osób, które nie wywiążą się ze zobowiązań.
Dlatego kluczowe jest zidentyfikowanie zmiennych, które są silnymi
wskaźnikami niewypłacalności.

### Dane

W niniejszym projekcie wykorzystane zostaną dane z pliku
„previous_application_new.csv”, zawierającego informacje o decyzjach
kredytowych (zatwierdzone, anulowane, odrzucone, niewykorzystane), oraz
słownik zmiennych „opis_zmiennych.xlsx”, który ułatwi interpretację
atrybutów. Analiza pozwoli wskazać wzorce zachowań klientów i czynniki
ryzyka, które mogą wspierać proces podejmowania decyzji kredytowych.

### Repozytorium na GitHub

Prace zostały wykonane z użyciem systemu kontroli wersji Git, a jako
zdalne miejsce do przechowania repozytorium wykorzystano platformę
GitHub.

Link do
repozytorium:<https://github.com/wzgliniecki/projekt_zespolowy_analiza.git>

### Użyte biblioteki

Podczas analizy użyto następujących bibliotek:

```{r message=FALSE}
library(readr)
library(gt)
library(tidyverse)
library(naniar)
library(VIM)
library(ggplot2)
library(kableExtra)
library(dplyr)
library(tidyr)
library(corrplot)
library(ggstatsplot)
```

#### Wczytanie i wizualizacja danych

```{r child = 'sections/missing_data_analysis.Rmd'}
```

# Tutaj koniec analizy braków, trzeba to przenieść do odpowiednich rozdziałów. 

## Predykcje
Na podstawie załadowanych danych możemy przeprowadzić ich analizę oraz predykcję. 


```{r child = 'sections/prediction_methods.Rmd'}
```