---
title: "Identyfikacja docelowych odbiorców pożyczki"
author: "Julia Labuda (191145), Wojciech Zgliniecki ()"
output: github_document
editor_options:
  markdown:
    wrap: 72
always_allow_html: true
---

```{r setup, include=FALSE}
knitr::opts_chunk$set(echo = TRUE)
knitr::opts_chunk$set(fig.width = 6, fig.height = 4)
options(repos = c(CRAN = "https://cran.r-project.org"))
```

# **Wstęp**

Studium przypadku „Kredyty – Identyfikacja docelowych odbiorców
pożyczki” koncentruje się na analizie ryzyka w procesie udzielania
finansowania klientom. Wykorzystując techniki eksploracyjnej analizy
danych (EDA), projekt ma na celu zrozumienie, w jaki sposób cechy
konsumentów oraz parametry pożyczek wpływają na prawdopodobieństwo
terminowej spłaty zobowiązań.

Firmy udzielające pożyczek stoją przed podwójnym wyzwaniem: z jednej
strony ryzykują utratę potencjalnych zysków, jeśli odrzucą wnioski
klientów zdolnych do spłaty, z drugiej – mogą ponieść straty finansowe,
jeśli zaakceptują wnioski osób, które nie wywiążą się ze zobowiązań.
Dlatego kluczowe jest zidentyfikowanie zmiennych, które są silnymi
wskaźnikami niewypłacalności.

### Dane

W niniejszym projekcie wykorzystane zostaną dane z pliku
„previous_application_new.csv”, zawierającego informacje o decyzjach
kredytowych (zatwierdzone, anulowane, odrzucone, niewykorzystane), oraz
słownik zmiennych „opis_zmiennych.xlsx”, który ułatwi interpretację
atrybutów. Analiza pozwoli wskazać wzorce zachowań klientów i czynniki
ryzyka, które mogą wspierać proces podejmowania decyzji kredytowych.

### Repozytorium na GitHub

Prace zostały wykonane z użyciem systemu kontroli wersji Git, a jako
zdalne miejsce do przechowania repozytorium wykorzystano platformę
GitHub.

Link do
repozytorium:<https://github.com/wzgliniecki/projekt_zespolowy_analiza.git>

### Użyte biblioteki

Podczas analizy użyto następujących bibliotek:

```{r message=FALSE}
library(readr)
library(gt)
library(tidyverse)
library(naniar)
library(VIM)
library(ggplot2)
library(kableExtra)
library(dplyr)
library(tidyr)
library(corrplot)
library(ggstatsplot)
```

#### Wczytanie i wizualizacja danych

W tabeli pokazano 10 pierwszych wierszy zbioru danych. Można zauważyć,
że w zbiorze występują brakujące dane.

```{r}
dane <- read_csv("Data/previous_application_new.csv")
```

Zbiór previous_application_new.csv zawiera 25 000 obserwacji oraz 37
zmiennych.

16 zmiennych jest typu tekstowego (chr) – np. NAME_CONTRACT_TYPE,
WEEKDAY_APPR_PROCESS_START, FLAG_LAST_APPL_PER.

21 zmiennych to zmienne numeryczne (dbl) – np. SK_ID_PREV, SK_ID_CURR,
AMT_ANNUITY, AMT_APPLICATION, AMT_CREDIT.

Dane obejmują zarówno informacje opisowe, jak i wartości liczbowe
związane z kwotami i identyfikatorami. Dzięki temu możliwa jest analiza
zarówno jakościowa, jak i ilościowa wniosków kredytowych.

```{r}
gt(head(dane,10))
```

Tabela przedstawia pierwsze 10 wierszy zbioru danych. Widać, że liczba
zmiennych jest duża (37 kolumn). Już na tym etapie można zauważyć
obecność brakujących wartości (NA), co wskazuje na konieczność dalszej
analizy braków danych i ich wpływu na wyniki.

# **Data Cleansing, Wrangling**

### Początkowa liczba i proporcje NA

Najpierw sprawdzono liczbę braków w każdej kolumnie, aby zidentyfikować
zmienne najbardziej narażone na problem niekompletnych informacji.

```{r}
kolumny_NA <- colSums(is.na(dane))
sort(kolumny_NA[kolumny_NA>0])
```

Braki występują w wielu kolumnach, a ich skala jest zróżnicowana:

-   Najmniej braków ma zmienna PRODUCT_COMBINATION – tylko 4 przypadki,
    co oznacza, że praktycznie cała informacja jest dostępna.

-   Średni poziom braków obserwujemy w zmiennych finansowych:

    -   AMT_ANNUITY oraz CNT_PAYMENT – po 5589 braków każda,

    -   AMT_GOODS_PRICE – 5754 braków.

-   Znaczne braki pojawiają się w zmiennych związanych z terminami,
    gdzie każda z poniższych kolumn ma dokładnie 9940 braków:

    -   DAYS_FIRST_DRAWING,

    -   DAYS_FIRST_DUE,

    -   DAYS_LAST_DUE_1ST_VERSION,

    -   DAYS_LAST_DUE,

    -   DAYS_TERMINATION,

    -   NFLAG_INSURED_ON_APPROVAL.

-   Jeszcze większe braki występują w:

    -   NAME_TYPE_SUITE – 12246 braków,

    -   AMT_DOWN_PAYMENT oraz RATE_DOWN_PAYMENT – po 13261 braków każda.

-   Najwięcej braków mają zmienne dotyczące stóp procentowych:

    -   RATE_INTEREST_PRIMARY oraz RATE_INTEREST_PRIVILEGED – po 24922
        braków każda, czyli niemal cały zbiór.

```{r}
kolumny_z_NA <- names(which(colSums(is.na(dane)) > 0))
vis_miss(dane[, kolumny_z_NA], warn_large_data = FALSE)
missing_summary <- data.frame(
  variable = names(dane),
  n_missing = colSums(is.na(dane)),
  perc_missing = colMeans(is.na(dane)) * 100
)
missing_summary%>%
  filter(n_missing>0)%>%
  arrange(perc_missing)
```

Analizuje wiersze, które mają po 5589 braków

```{r}
dane_na_annuity <- dane[is.na(dane$AMT_ANNUITY), ]
table(dane_na_annuity$NAME_CONTRACT_STATUS)
```

Powinniśmy chyba rozdzielić klientów, którzy mieli faktycznie wyliczoną
ratę, od tych, którzy nie doszli do etapu umowy. NA to nie brak, tylko
wynika z logiki procesu.

Analizuje wiersze, które mają równo po 9940 braków - możliwe powiązanie

```{r}
table(dane$NAME_CONTRACT_STATUS, useNA = "ifany")
dane_na <- dane[is.na(dane$DAYS_FIRST_DRAWING), ]
table(dane_na$NAME_CONTRACT_STATUS)
```

Z 9940 braków w DAYS_FIRST_DRAWING, 99337 nie doszło do skutku, więc
realnie mamy tylko 603 NA. Do analizy co z tym robimy, może warto
rozdzielić klientów od tych których wniosek faktycznie był uruchomiony
od tych którzy nie mają żadnej historii? Wydaje mi się że powinniśmy ich
analizować osobno

```{r}
dane_goodp <- dane[is.na(dane$AMT_GOODS_PRICE), ]
table(dane_goodp$NAME_CONTRACT_STATUS)
```

Nadal 632 NA to były zaakceptowane wnioski - do analizy co robimy.
Pozostałe braki: NAME_TYPE_SUITE (kto towarzyszył klientowi) - Prawie
połowa braków (49%), braki są naturalne, bo klient mógł przyjść sam albo
bank nie zbierał tej informacji, do analizy co z tym

AMT_DOWN_PAYMENT (wpłata własna) + RATE_DOWN_PAYMENT (procent wkładu
własnego) - Ponad 53% braków, braki logiczne: jeśli klient nie wnosił
wkładu własnego, pole pozostaje puste, możemy zamienić NA na 0 (brak
wpłaty) albo zostawić jako NA

RATE_INTEREST_PRIMARY i RATE_INTEREST_PRIVILEGED (oprocentowanie) -
prawie 100% braków (99,7%) - to zmienne praktycznie bezużyteczne – nie
ma danych, najlepiej je usunąć ze zbioru, bo nie wniosą informacji.

```{r}
naniar::vis_miss(dane, warn_large_data = FALSE)
library(VIM)
aggr(dane, col=c('navyblue','red'), numbers=TRUE, sortVars=TRUE, labels=names(dane), cex.axis=.7, gap=3, ylab=c("Procent braków danych","Wzorzec braków danych"))
```
