# Analiza Statystyczna

W tej sekcji przeprowadzamy ilościową analizę kluczowych zmiennych w zbiorze danych, aby lepiej zrozumieć rozkłady i powiązania między zmiennymi a statusem kontraktu.

## Statystyki Opisowe - Zmienne Numeryczne

Poniższa tabela przedstawia podstawowe statystyki opisowe dla kluczowych zmiennych numerycznych wykorzystanych w analizie. Obejmują one zarówno zmienne finansowe i  czasowe opisujące przebieg procesu kredytowego.

W zmiennych, w których wartość 0 oznaczała brak danych wynikający z imputacji (m.in. `AMT_ANNUITY`, `CNT_PAYMENT`, `AMT_DOWN_PAYMENT`, `RATE_DOWN_PAYMENT`, `AMT_GOODS_PRICE`), zera zostały wyłączone z obliczeń, aby nie zaniżały średnich i kwartylów. W pozostałych przypadkach zera zostały zachowane jako wartości rzeczywiste.

Zmienne czasowe (`DAYS*`) przyjmują wartości ujemne, ponieważ w oryginalnym zbiorze liczono je jako liczbę dni przed decyzją kredytową — im bardziej ujemna wartość, tym dalej wstecz w czasie miało miejsce dane zdarzenie.

```{r podstawowe_statystyki ,echo=FALSE}
library(dplyr)
library(moments) # dla kurtozy i skośności
library(knitr)

# Wybór kluczowych zmiennych numerycznych
numeric_vars <- c("AMT_ANNUITY", "AMT_APPLICATION", "AMT_CREDIT", 
                  "AMT_DOWN_PAYMENT", "AMT_GOODS_PRICE", "RATE_DOWN_PAYMENT",
                  "DAYS_DECISION", "CNT_PAYMENT", "DAYS_FIRST_DRAWING",
                  "DAYS_FIRST_DUE", "DAYS_LAST_DUE", "DAYS_TERMINATION")

vars_where_zero_means_missing <- c(
  "AMT_ANNUITY",
  "CNT_PAYMENT",
  "AMT_DOWN_PAYMENT",
  "RATE_DOWN_PAYMENT",
  "AMT_GOODS_PRICE"
)

# Funkcja do obliczenia wszystkich statystyk
calculate_stats <- function(x, varname) {
  # usuń NA i Inf
  x_clean <- x[!is.na(x) & !is.infinite(x)]
  # usuń zera tylko dla wybranych zmiennych
  if (varname %in% vars_where_zero_means_missing) {
    x_clean <- x_clean[x_clean != 0] }
  
  result <- c(
    Średnia = ifelse(length(x_clean) == 0, NA, mean(x_clean)),
    Mediana = ifelse(length(x_clean) == 0, NA, median(x_clean)),
    Błąd_standardowy = ifelse(length(x_clean) == 0, NA, sd(x_clean)),
    Min = ifelse(length(x_clean) == 0, NA, min(x_clean)),
    Max = ifelse(length(x_clean) == 0, NA, max(x_clean)),
    Skośność = ifelse(length(x_clean) == 0, NA, skewness(x_clean)),
    Kurtoza = ifelse(length(x_clean) == 0, NA, kurtosis(x_clean)),
    Q1 = ifelse(length(x_clean) == 0, NA, quantile(x_clean, 0.25)),
    Q3 = ifelse(length(x_clean) == 0, NA, quantile(x_clean, 0.75))
  )
  
  return(result)
}

# Obliczenie statystyk dla każdej zmiennej
stats_summary <- dane_clean %>%
  select(all_of(numeric_vars[numeric_vars %in% names(dane)])) %>%
  summarise(across(everything(), ~list(calculate_stats(., cur_column())))) %>%
  tidyr::pivot_longer(everything(), names_to = "variable", values_to = "stats") %>%
  tidyr::unnest_wider(stats)

# Ustawienie pożądanej kolejności zmiennych

desired_order <- c(
  "AMT_ANNUITY",
  "AMT_APPLICATION",
  "AMT_CREDIT",
  "AMT_DOWN_PAYMENT",
  "AMT_GOODS_PRICE",
  "RATE_DOWN_PAYMENT",
  "CNT_PAYMENT",
  "DAYS_DECISION",
  "DAYS_FIRST_DRAWING",
  "DAYS_FIRST_DUE",
  "DAYS_LAST_DUE",
  "DAYS_TERMINATION"
  )

stats_summary <- stats_summary %>%
  mutate(variable = factor(variable, levels = desired_order)) %>%
  arrange(variable)

library(gt)

stats_summary %>%
  rename(Zmienna = variable) %>%
  gt() %>%
  fmt_number(
    columns = where(is.numeric),
    decimals = 2
  ) %>%
  tab_style(
    style = cell_text(align = "center"),
    locations = cells_body(columns = everything())
  ) %>%
  tab_header(
    title = "Podstawowe statystyki opisowe zmiennych numerycznych"
  ) %>%
  tab_options(
    table.font.size = "small"
  )
```

Zmienne numeryczne można podzielić na trzy główne grupy:

- Kwoty finansowe
  - `AMT_ANNUITY` – rata kredytu
  - `AMT_APPLICATION` – kwota wnioskowana
  - `AMT_CREDIT` – kwota przyznana
  - `AMT_DOWN_PAYMENT` – wkład własny
  - `AMT_GOODS_PRICE` – wartość towaru
  - `RATE_DOWN_PAYMENT` – procent wkładu własnego
  
Mają one bardzo szeroki zakres wartości (od kilku tysięcy do ponad 3 mln). Do tego charakteryzyją się wysoką skośnością i kurtozą, co oznacza obecność ekstremalnie dużych kwot. Mediany natomiast są znacznie niższe od średnich, co potwierdza, że większość klientów bierze mniejsze kredyty, a tylko nieliczni bardzo duże.

- Parametry harmonogramu
  - `CNT_PAYMENT` – liczba rat

Dominują krótkie i średnie okresy spłaty. Mediana liczby rat to 12, średnia 18, ale maksymalnie występuje 84 raty, co tworzy skośność 1.62. Oznacza to, że większość klientów wybiera krótkie lub średnie okresy spłaty, a długie harmonogramy są rzadkie.

- Zmienne czasowe (dni względem decyzji)
  - `DAYS_DECISION` -  dni między złożeniem wniosku a decyzją kredytową
  - `DAYS_FIRST_DRAWING` - dni do pierwszego uruchomienia środków
  - `DAYS_FIRST_DUE` - dni do pierwszej raty
  - `DAYS_LAST_DUE` - dni do ostatniej raty
  - `DAYS_TERMINATION`  - dni do zakończenia kontraktu

Zmienne czasowe opisują harmonogram i przebieg procesu kredytowego w odniesieniu do daty decyzji. `DAYS_DECISION` ze średnią: −884, i medianą −588 - większość decyzji zapada ok. 1,5 roku po pierwszym kontakcie klienta. Mediana i oba kwartyle `DAYS_FIRST_DRAWING` równe −632 wskazują, że pierwsze uruchomienie środków jest planowane w bardzo podobnym momencie względem decyzji dla niemal wszystkich klientów. `DAYS_FIRST_DUE` , `DAYS_LAST_DUE` i `DAYS_TERMINATION` mają dużą rozpiętość, co odzwierciedla różne długości kredytów i różne harmonogramy spłat. `DAYS_FIRST_DUE` jest najbardziej odległy od decyzji, bo opisuje początek harmonogramu. `DAYS_LAST_DUE` i `DAYS_TERMINATION` są do siebie bardzo zbliżone, bo oba opisują koniec cyklu kredytowego.

## Standaryzacja Zmiennych - Wartości Z

Przeprowadzono analizę standaryzowanych wartości (Z-score) wybranych zmiennych ilościowych związanych z konstrukcją kredytu: wysokość raty (`AMT_ANNUITY`), kwotę wnioskowaną (`AMT_APPLICATION`), wkład własny (`AMT_DOWN_PAYMENT`) oraz liczbę rat (`CNT_PAYMENT`). Standaryzacja pozwala porównywać te zmienne na wspólnej skali, niezależnie od ich jednostek i poziomu wartości.
Z-score mierzy, o ile typowych odchyleń dana obserwacja odbiega od średniej. 
Wartości:

- Z > 0 - obserwacje powyżej średniej,
- Z < 0 – obserwacje poniżej średniej,
- |Z| > 2 -  obserwacje dość nietypowe względem reszty danych.

```{r standaryzacja_zmiennych, echo=FALSE}
# Przygotowanie danych - fokus na zmiennych związanych z kwotami i ratami
key_vars <- c("AMT_ANNUITY", "AMT_APPLICATION", 
              "AMT_DOWN_PAYMENT",
              "CNT_PAYMENT")

# Filtracja do istniejących kolumn
key_vars_exist <- key_vars[key_vars %in% names(dane)]

# Standaryzacja (Z-score) GLOBALNIE na całym zbiorze danych - używamy dane
data_for_standardization <- dane_clean %>%
  filter(NAME_CONTRACT_STATUS %in% c("Approved", "Refused", "Canceled", "Unused offer")) %>%
  select(NAME_CONTRACT_STATUS, all_of(key_vars_exist))

# Standaryzacja każdej zmiennej globalnie (bez grupowania)
data_standardized <- data_for_standardization %>%
  mutate(across(all_of(key_vars_exist), 
                ~ scale(.)[,1], 
                .names = "Z_{.col}"))

# Obliczenie średnich wartości Z dla każdego statusu
z_summary <- data_standardized %>%
  mutate(NAME_CONTRACT_STATUS = recode(
    NAME_CONTRACT_STATUS,
    "Approved" = "Zatwierdzony",
    "Refused" = "Odmowa",
    "Canceled" = "Anulowany",
    "Unused offer" = "Niewykorzystana oferta"
    )) %>%
  group_by(Status_kontraktu = NAME_CONTRACT_STATUS) %>%
  summarise(across(starts_with("Z_"), 
                   ~ mean(., na.rm = TRUE), 
                   .names = "{.col}"))

kable(z_summary, digits = 3, caption = "Średnie wartości Z-score dla zmiennych w podziale na status kontraktu")
```

Klienci anulujący mają raty wyraźnie poniżej niż przeciętne (`AMT_ANNUITY` = –0.786), ale wnioskują o wyższe kwoty niż średnia (`AMT_APPLICATION` = 1.407). Wkład własny jest nieco poniżej średniej, a harmonogram spłaty również jest dłuższy. Są to klienci, którzy wnioskują o wysokie kwoty kredytu, ale przy niższych ratach i krótszym harmonogramie spłaty. Widać tu próbę uzyskania dużego finansowania przy relatywnie niskim obciążeniu miesięcznym, co może prowadzić do rezygnacji w trakcie procesu.

Wartości dla niewykorzystanej oferty są najbardziej „poniżej średniej” ze wszystkich statusów. Wszystkie Z‑score są ujemne i zbliżone do siebie. Raty, kwoty wnioskowane, wkład własny i liczba rat są niższe niż przeciętnie. To klienci o najmniejszych parametrach kredytowych — niskie kwoty, niskie raty, krótkie harmonogramy. Oferta była lekka finansowo, ale mimo to nie została wykorzystana.

Profil dla odmowy jest umiarkowanie powyżej średniej. Klienci wnioskują o wyższe kwoty niż przeciętnie (`AMT_APPLICATION` = 0.497) przy dłuższych okresie spłaty (`CNT_PAYMENT` = 0.542). Są to klienci, którzy wnioskują o większe kredyty i dłuższe harmonogramy, co zwiększa ryzyko i może prowadzić do negatywnej decyzji.

Najbardziej „średni” profil dotyczy wniosków zatwierdzonych. Wszystkie Z‑score są bardzo blisko zera, co oznacza, że zatwierdzone wnioski mają parametry najbardziej zbliżone do średnich w populacji. Minimalnie niższa kwota wnioskowana i nieco wyższa liczba rat i ich wysokość. Zatwierdzane są wnioski najbardziej typowe, bez skrajności — ani bardzo wysokie, ani bardzo niskie wartości.

Podsumowując to jednym zdaniem - im wniosek kredytowy był bliższy przeciętnemu tym większa była szansa na jego akceptację.

## Analiza Zmiennych Kategorycznych (Testy Chi-kwadrat)

W tej części analizie poddano zależności pomiędzy wybranymi zmiennymi kategorycznymi a statusem kontraktu kredytowego. Do oceny istotności statystycznej wykorzystano test chi‑kwadrat niezależności, który pozwala sprawdzić, czy rozkład kategorii danej zmiennej różni się pomiędzy grupami statusów.

Test chi‑kwadrat porównuje liczebności obserwowane (rzeczywiste) z liczebnościami oczekiwanymi, które wystąpiłyby, gdyby zmienne były od siebie niezależne. Jeżeli różnice są duże, statystyka Chi² rośnie, a wartość p spada — co wskazuje na istotną zależność.

W analizie uwzględniono trzy zmienne kategoryczne:

- `CHANNEL_TYPE_GROUPED` – uproszczona wersja kanału sprzedaży, w której rzadkie kategorie (<5%) połączono w grupę „Inne”,

- `NAME_CONTRACT_TYPE_PL` – typ kontraktu (gotówkowy, konsumencki, ratalny),

- `NAME_CLIENT_TYPE_PL` – typ klienta (nowy, stały, reaktywowany).

Status kontraktu analizowano w czterech kategoriach:
Zatwierdzony, Odmowa, Anulowany, Niewykorzystana oferta.

Wszystkie testy spełniły warunki poprawności (brak zbyt małych liczebności oczekiwanych), co oznacza, że wyniki są statystycznie wiarygodne.

```{r testy_chi_kwadrat, echo=FALSE}
library(vcd)
library(dplyr)
library(purrr)
library(kableExtra)

# Łączenie rzadkich kategorii CHANNEL_TYPE_PL w „Inne”
# 1. Obliczamy udział procentowy kategorii
channel_freq <- dane_clean %>%
  count(CHANNEL_TYPE_PL) %>%
  mutate(perc = n / sum(n))

# 2. Kategorie z udziałem < 1%
rare_channels <- channel_freq %>%
  filter(perc < 0.05) %>%
  pull(CHANNEL_TYPE_PL)

# 3. Tworzymy nową zmienną z połączonymi kategoriami
dane_clean <- dane_clean %>%
  mutate(
    CHANNEL_TYPE_GROUPED = ifelse(
      CHANNEL_TYPE_PL %in% rare_channels,
      "Inne",
      CHANNEL_TYPE_PL
    )
  )

dane_clean <- dane_clean %>%
  mutate(
    CHANNEL_TYPE_GROUPED = ifelse(
      CHANNEL_TYPE_PL %in% rare_channels,
      "Inne",
      CHANNEL_TYPE_PL
    )
  )

# Zmienne do analizy
categorical_vars <- c(
  "CHANNEL_TYPE_GROUPED",
  "NAME_CONTRACT_TYPE_PL",
  "NAME_CLIENT_TYPE_PL"
  )

# sprawdzamy, które istnieją w danych
categorical_vars_exist <- categorical_vars[categorical_vars %in% names(dane_clean)]

# Przygotowanie danych dla testów chi-kwadrat
data_for_chi <- dane_clean %>%
  filter(NAME_CONTRACT_STATUS_PL %in% c("Zatwierdzony", "Odmowa", "Anulowany", "Niewykorzystana oferta")) %>%
  select(NAME_CONTRACT_STATUS_PL, all_of(categorical_vars_exist)) %>%
  # usuwamy XNA z dwóch zmiennych
  filter(NAME_CONTRACT_TYPE_PL != "Brak danych",
         NAME_CLIENT_TYPE_PL != "Nieznany") %>%
  drop_na()

# Funkcja do testu chi-kwadrat
run_chi <- function(var) {
  tab <- table(data_for_chi[[var]], data_for_chi$NAME_CONTRACT_STATUS_PL)
  test <- suppressWarnings(chisq.test(tab))
  
  tibble(
    Zmienna = var,
    Chi2 = as.numeric(test$statistic),
    p = test$p.value,
    df = as.numeric(test$parameter),
    Warunek_poprawny = all(test$expected > 5),
    Istotność = case_when(
      p < 0.001 ~ "***",
      p < 0.01 ~ "**",
      p < 0.05 ~ "*", 
      TRUE ~ "ns"
    )
  )
  }

# Wykonanie testów chi-kwadrat
chi_test_results <- data.frame(
  Zmienna = character(),
  Chi2 = numeric(),
  p = numeric(),
  df = numeric(),
  Istnotność = character(),
  stringsAsFactors = FALSE
)

# Wyniki testów
chi_test_results <- map_df(categorical_vars, run_chi) %>%
  arrange(p)

chi_test_results %>%
  kable(
    digits = 4,
    caption = "Wyniki testów Chi-kwadrat: Zmienne kategoryczne vs Status Kontraktu") %>%
  kable_styling(position = "center")

# Tablica procentowa dla naistotniejszej zmiennej
most_sig <- chi_test_results$Zmienna[1]

contingency <- table(data_for_chi[[most_sig]], data_for_chi$NAME_CONTRACT_STATUS_PL)
contingency_prop <- round(prop.table(contingency, margin = 1) * 100, 2)

kable(
  contingency_prop,
  caption = paste("Rozkład procentowy statusów dla", most_sig, "(% w wierszach)") ) %>%
  kable_styling(position = "center")
```
Wszystkie trzy zmienne kategoryczne wykazały bardzo silną i istotną statystycznie zależność ze statusem kontraktu (p < 0.001). Oznacza to, że sposób pozyskania klienta, typ kontraktu oraz typ klienta są wyraźnie powiązane z prawdopodobieństwem zatwierdzenia, odmowy lub anulowania wniosku.

Kanał sprzedaży to zmienna o najsilniejszej zależności ze statusem kontraktu (Chi² ≈ 7889). Rozkłady procentowe pokazują wyraźne różnice między kanałami: `Sklep`, `Regionalny/Lokalny` i `Ogólnokrajowy` mają najwyższe odsetki zatwierdzeń (89–82%). `Biura kredytowe i gotówkowe` oraz kategoria `Inne` mają znacznie wyższy udział anulowań i odmów. „Niewykorzystana oferta” pojawia się niemal wyłącznie w kanałach masowych (`Ogólnokrajowy`, `Sklep`), co sugeruje odmienny charakter tych wniosków. Wskazuje to, że kanał sprzedaży jest jednym z kluczowych czynników różnicujących jakość i finalny status wniosków.

Z kolei różne typy produktów mają odmienne profile ryzyka i akceptacji.
Wynik Chi² ≈ 6649 potwierdza, że status kontraktu silnie zależy od rodzaju produktu (np. kredyt gotówkowy vs ratalny).

Zależność dla typu klienta również jest istotna (Chi² ≈ 2754). Nowi klienci, stali klienci i klienci reaktywowani różnią się prawdopodobieństwem zatwierdzenia i odmowy, co jest zgodne z praktyką kredytową — historia relacji z instytucją wpływa na decyzję.

## Porównanie kwot kredytu między statusami kontraktu

Za pomocą funkcji `ggbetweenstats` przedstawiono rozkład kwoty kredytu (`AMT_CREDIT`) w podziale na status kontraktu. Każda grupa zawiera indywidualne punkty obserwacji oraz średnią, co pozwala ocenić różnice między kategoriami zarówno wizualnie, jak i statystycznie.

```{r ggstatsplot, echo=FALSE, cache=cache_ggstats}
ggstatsplot::ggbetweenstats(
  data = dane_clean,
  x = NAME_CONTRACT_STATUS_PL,
  y = AMT_CREDIT,
  title = "Kwota kredytu a status kontraktu",
  xlab = "Status kontraktu",
  ylab = "Kwota kredytu",
  messages = FALSE
)+ scale_fill_manual(values = status_colors) + scale_color_manual(values = status_colors)
```

- Istnieją istotne statystycznie różnice w wysokości przyznanych kwot kredytu między grupami kontraktowymi (Welch ANOVA: p < 2.23e−308, ω² = 0.61) — efekt jest bardzo silny.

- Najniższe średnie kwoty występują w grupie Anulowany (≈ 21 754) oraz Niewykorzystana oferta (≈ 69 195) — sugeruje to, że niższe kwoty częściej kończą się rezygnacją lub brakiem realizacji.

- Najwyższe średnie kwoty przypadają na Odmowę (≈ 376 000) oraz Zatwierdzenie (≈ 203 000) — wskazuje to, że większe wnioski są częściej oceniane rygorystycznie, ale też częściej zatwierdzane.

- Test Games-Howell potwierdza, że każda para statusów różni się istotnie pod względem kwoty kredytu (wszystkie p < 1e−7).

- Wysoka kwota kredytu nie gwarantuje zatwierdzenia, ale jest silnie związana z decyzją końcową — może być traktowana jako wskaźnik ryzyka.

- Niskie kwoty częściej kończą się anulowaniem lub niewykorzystaniem, co może sugerować brak zaangażowania klienta lub niską wartość transakcyjną.

- Segmentacja klientów według kwoty wnioskowanej może wspierać scoring ryzyka i optymalizację procesu decyzyjnego.

## Zależność między typem klienta a statusem kontraktu

Każdy słupek reprezentuje jedną kategorię statusu, a kolory wskazują typ klienta. Dodatkowo wykres zawiera wyniki testu chi‑kwadrat oraz miarę siły zależności (Cramér’s V), co pozwala ocenić istotność statystyczną obserwowanych różnic.

```{r ggbarstats, echo=FALSE, cache=cache_ggstats}
ggstatsplot::ggbarstats(
  data = dane_clean,
  x = NAME_CLIENT_TYPE_PL,
  y = NAME_CONTRACT_STATUS_PL,
  title = "Typ klienta a status kontraktu",
  xlab = "Status kontraktu",
  messages = FALSE,
  label.args = list(
    min.prop = 0.01, # ukrywa etykiety <1%
    size = 3.5, # mniejszy rozmiar tekstu
    check_overlap = TRUE # zapobiega nakładaniu się etykiet
    )
  ) +
  scale_fill_discrete() + # zachowuje kolory
  guides(fill = guide_legend(title = "Typ klienta")) # wymusza polski tytuł legendy
```

- Zależność między typem klienta a statusem kontraktu jest istotna statystycznie  (χ² = 2770.34, p < 2.23e−308, Cramer's V = 0.19) — czyli umiarkowana siła powiązania.

- Stały klient dominuje w każdej grupie, szczególnie w anulowanych (93%) i niewykorzystanych ofertach (76%) — może wskazywać na niższe zaangażowanie lub powtarzalne wnioski bez finalizacji.

- Nowi klienci częściej otrzymują zatwierdzenie (28%) niż odmowę (18%) — może to sugerować preferencyjne traktowanie nowych wniosków lub lepszy scoring startowy.

- Reaktywowany klient (powrót po przerwie) ma niewielki udział we wszystkich statusach, ale nieco wyższy w zatwierdzonych (9%) — może wskazywać na umiarkowane zaufanie instytucji.

- Typ klienta może być użytecznym predyktorem decyzji kredytowej — szczególnie w połączeniu z historią aplikacji.

- Stały klient nie zawsze oznacza wysoką skuteczność — warto rozważyć dodatkowe kryteria segmentacji.

- Nowi klienci mogą być bardziej skłonni do finalizacji umowy, co może wspierać strategie pozyskiwania.

## Liczba rat a status kontraktu

Wykres zawiera średnie wartości dla każdej grupy oraz wyniki testu Welch’a i porównań post hoc.

```{r ggbetweenstats, echo=FALSE, cache=cache_ggstats}
ggstatsplot::ggbetweenstats(
  data = dane_clean,
  x = NAME_CONTRACT_STATUS_PL,
  y = CNT_PAYMENT,
  title = "Liczba rat a status kontraktu",
  xlab = "Status kontraktu",
  ylab = "Liczba rat",
  messages = FALSE
)+ scale_fill_manual(values = status_colors)+
  scale_color_manual(values = status_colors)
```

- Różnice w liczbie rat między grupami kontraktowymi są bardzo silnie istotne statystycznie (Welch ANOVA: p < 2.23e−308, ω² = 0.79) — efekt jest ekstremalnie silny.

- Zatwierdzone kontrakty mają średnio 14 rat, a odrzucone aż 20 — może to wskazywać, że dłuższy okres spłaty zwiększa ryzyko odmowy.

- Anulowane i niewykorzystane oferty mają bardzo niską liczbę rat (średnio 1.16 i 0.21) — sugeruje to, że były to wnioski niepełne, testowe lub szybko wycofane.

- Test Games-Howell potwierdza istotne różnice między wszystkimi grupami (wszystkie p < 1e−8).

- Liczba rat może być silnym predyktorem decyzji kredytowej — szczególnie w połączeniu z kwotą kredytu i typem klienta.

- Dłuższy harmonogram spłaty może zwiększać ryzyko odmowy, co warto uwzględnić w scoringu.

- Wnioski z minimalną liczbą rat często kończą się anulowaniem lub brakiem realizacji, co może wskazywać na niską jakość aplikacji.

## Związek między kwotą aplikowaną a przyznaną

Wykres zawiera linię regresji oraz histogramy brzegowe, co pozwala jednocześnie ocenić siłę korelacji i rozkład obu zmiennych. Statystyki testowe wskazują na związek między tymi wartościami.

```{r ggscatterstats, echo=FALSE, cache=cache_ggstats}
ggstatsplot::ggscatterstats(
  data = dane_clean,
  x = AMT_APPLICATION,
  y = AMT_CREDIT,
  title = "Związek między kwotą wnioskowaną a przyznaną",
  xlab = "Kwota wnioskowana",
  ylab = "Kwota przyznana",
  marginal = TRUE,
  messages = FALSE
)
```

- Zależność między kwotą wnioskowaną a przyznaną jest ekstremalnie silna  
(r = 0.99, p < 2.23e−308) — niemal idealna korelacja liniowa.

- Banki najczęściej przyznają dokładnie taką kwotę, o jaką klient wnioskował — co może świadczyć o dobrze skalibrowanym procesie oceny zdolności kredytowej.

- Odchylenia od linii regresji są rzadkie i niewielkie — wskazują na sporadyczne korekty (np. ograniczenia scoringowe, limity produktowe).

- Rozkłady kwot po obu osiach są podobne — potwierdzają, że w większości przypadków decyzja kredytowa nie modyfikuje kwoty wnioskowanej.

- Proces decyzyjny jest silnie zautomatyzowany i zgodny z oczekiwaniami klienta — co może zwiększać satysfakcję i skracać czas obsługi.

- Wysoka zgodność kwot może świadczyć o efektywnym dopasowaniu produktów do profilu klienta — warto analizować wyjątki jako potencjalne przypadki ryzyka lub niedopasowania.

## Rozkład liczby rat w zatwierdzonych kontraktach

Histogram pokazuje zarówno częstość występowania poszczególnych wartości, jak i statystyki opisowe oraz wynik testu t‑Studenta, co pozwala ocenić, jak typowa jest liczba rat w tej grupie klientów.

```{r ggshistostats, echo=FALSE, cache=cache_ggstats}
ggstatsplot::gghistostats(
  data = dane_clean %>% filter(NAME_CONTRACT_STATUS_PL == "Zatwierdzony"),
  x = CNT_PAYMENT,
  title = "Rozkład liczby rat w zatwierdzonych kontraktach",
  xlab = "Liczba rat",
  binwidth = 1,
  messages = FALSE
) +
  scale_y_continuous(
    name = "Liczebność",
    sec.axis = ggplot2::sec_axis(~ . / sum(table(dane_clean$CNT_PAYMENT[dane_clean$NAME_CONTRACT_STATUS_PL == "Zatwierdzony"])) * 100, name = "Proporcja [%]")
    )
```

- Średnia liczba rat wynosi 14.08, co wskazuje na preferencję dla kredytów średnioterminowych — ani bardzo krótkich, ani długoterminowych.

- Rozkład jest skośny, z wyraźnym szczytem w przedziale 6–20 rat — najczęściej wybierane są kredyty rozłożone na 12–18 miesięcy.

- Statystyki testowe potwierdzają istotność rozkładu (t = 148.92, p < 2.23e−308, Hedges g = 1.19) — czyli liczba rat w zatwierdzonych kontraktach nie jest przypadkowa, lecz ma wyraźny wzorzec.

- Długi ogon rozkładu sugeruje obecność kredytów długoterminowych, ale są one znacznie rzadsze — mogą dotyczyć wyższych kwot lub specyficznych produktów.

- Zatwierdzone kontrakty najczęściej mają liczbę rat zbliżoną do 12–18, co może być optymalnym punktem równowagi między dostępnością a ryzykiem.

- Kredyty krótkoterminowe (do 6 rat) są mniej popularne, co może wynikać z niskiej opłacalności lub ograniczonego popytu.

- Warto uwzględnić liczbę rat jako zmienną w scoringu ryzyka

## Udział typów umów w całym zbiorze

Dwa wykresy kołowe pokazują udział poszczególnych statusów w każdej grupie, a dodatkowe statystyki (test chi‑kwadrat, Cramér’s V) pozwalają ocenić siłę i istotność zależności między typem klienta a statusem kontraktu.

```{r ggpiestats, echo=FALSE, cache=cache_ggstats}
ggpiestats(
  data = dane_clean %>%
    filter(NAME_CLIENT_TYPE_PL %in% c("Stały", "Nowy")),
  x = NAME_CONTRACT_STATUS_PL,
  y = NAME_CLIENT_TYPE_PL,
  title = "Test proporcji: status vs typ klienta",
  messages = FALSE,
  label.args = list(
    size = 3.5, # mniejszy rozmiar etykiet
    check_overlap = TRUE # zapobiega nakładaniu się tekstu
    )
  ) +
  scale_fill_manual(values = status_colors) +
  guides(fill = guide_legend(title = "Status kontraktu"))
```

- Nowi klienci mają zdecydowanie wyższy odsetek zatwierdzonych wniosków — aż 94% z nich kończy się pozytywną decyzją, podczas gdy u stałych klientów to tylko 54%.

- Stały klient częściej doświadcza odmowy (21%) i anulowania (24%), co może wskazywać na większą liczbę powtarzających się, nieefektywnych aplikacji lub niższą jakość wniosków.

- Różnice są istotne statystycznie (χ² = 2593.64, p < 2.23e−308, Cramer's V = 0.34) — czyli typ klienta ma wyraźny wpływ na decyzję kredytową.

- Nowi klienci rzadko są odrzucani (1%) lub anulują wniosek, co może świadczyć o większym zaangażowaniu lub lepszym dopasowaniu oferty.

- Nowy klient to potencjalnie bardziej efektywny segment — warto go wspierać w procesie onboardingowym i utrzymaniu.

- Stały klient nie gwarantuje zatwierdzenia — warto analizować historię aplikacyjną, jakość wniosków i kanał pozyskania.

- Typ klienta powinien być uwzględniany w scoringu ryzyka i strategii sprzedażowej — szczególnie przy automatyzacji decyzji.

## Współczynniki modelu regresji: kwota kredytu ~ typ klienta + wkład własny

Wykres przedstawia estymowane współczynniki regresji dla modelu liniowego, w którym zmienną zależną jest kwota przyznanego kredytu (`AMT_CREDIT`). Model uwzględnia dwa predyktory: typ klienta (`NAME_CLIENT_TYPE_PL`) oraz wkład własny (`AMT_DOWN_PAYMENT`). Wykres pokazuje wartość współczynnika β, przedział ufności, wartość statystyki t oraz poziom istotności dla każdego predyktora, co pozwala ocenić ich wpływ na kwotę kredytu.

```{r regresja, echo=FALSE, cache=cache_ggstats}
model <- lm(AMT_CREDIT ~ NAME_CLIENT_TYPE_PL + AMT_DOWN_PAYMENT, data = dane_clean)

ggstatsplot::ggcoefstats(
  x = model,
  title = "Wpływ klienta i wkładu na kwotę",
  messages = FALSE
) +
  labs( y = "Zmienne",
        x = "Współczynnik β" 
        )
```

- Wkład własny (`AMT_DOWN_PAYMENT`) ma istotny wpływ na kwotę kredytu  
(β̂ = 0.23, p = 0.03) — im wyższy wkład własny, tym wyższa przyznana kwota. To zgodne z logiką ryzyka: klient angażujący własne środki otrzymuje większe finansowanie.

- Typ klienta nie ma istotnego wpływu na kwotę kredytu (Stały, Reaktywowany, Nowy — wszystkie p > 0.35) — różnice między typami są statystycznie nieistotne, co może oznaczać, że bank nie różnicuje kwoty kredytu ze względu na typ klienta, tylko inne czynniki (np. scoring, historia).

- Stały klient otrzymuje średnio wyższą kwotę niż nowy, ale różnica nie jest istotna — warto to zbadać w modelu z dodatkowymi zmiennymi (np. kanał, cel pożyczki).

## Porównanie parametrów kredytowych względem statusu kontraktu (ANOVA)

W tej części przedstawiono trzy wykresy porównujące wybrane zmienne finansowe w zależności od statusu kontraktu:

- kwotę wnioskowaną (`AMT_APPLICATION`),

- liczbę rat (`CNT_PAYMENT`),

- kwotę raty (`AMT_ANNUITY`).

Do analizy zastosowano test Welch ANOVA, który pozwala ocenić, czy średnie wartości danej zmiennej różnią się istotnie pomiędzy grupami statusów kontraktu. W odróżnieniu od klasycznej ANOVY, test Welch’a nie wymaga równości wariancji i dobrze sprawdza się przy danych skośnych oraz nierównych liczebnościach — co jest typowe dla danych kredytowych.

Każdy wykres zawiera:

- punkty obserwacji (rozrzut danych),

- średnią wartość oznaczoną jako μ_mean,

- boxplot — który obrazuje rozkład danych w każdej grupie,

- wartość statystyki F_Welch,

- poziom istotności p,

- miarę siły zależności — efekt wielkości ω² (omega squared),

- przedział ufności dla ω²,

- oraz wyniki porównań parowych (test Games-Howell z korektą Holm).

Efekt wielkości ω² przyjmuje wartości od 0 do 1 i informuje, jak duża część zmienności zmiennej zależnej jest wyjaśniana przez zmienną grupującą (tu: status kontraktu).

- ω² ≈ 0.01 – efekt słaby,

- ω² ≈ 0.06 – efekt umiarkowany,

- ω² ≥ 0.14 – efekt silny,

- ω² ≥ 0.30 – efekt bardzo silny.

### ANOVA Kwota wnioskowana vs status kontraktu

```{r anova, echo=FALSE}
library(tidyr)

dane_long <- dane_clean %>%
  select(NAME_CONTRACT_STATUS_PL, AMT_CREDIT, CNT_PAYMENT, AMT_APPLICATION) %>%
  pivot_longer(
    cols = -NAME_CONTRACT_STATUS_PL,
    names_to = "variable",
    values_to = "value"
  )

ggstatsplot::ggbetweenstats(
  data = dane_clean,
  x = NAME_CONTRACT_STATUS_PL,
  y = AMT_APPLICATION,
  title = "ANOVA: Kwota wnioskowana vs status kontraktu",
  xlab = "Status kontraktu",
  ylab = "Kwota wnioskowana",
  messages = FALSE
)
```

- Różnice między grupami są ekstremalnie istotne statystycznie, a efekt wielkości 𝜔2=0.82 — czyli bardzo silny.

- Najwyższa średnia kwota wnioskowana występuje w grupie Anulowany (≈ 667 000), co może wskazywać na próbę uzyskania dużego finansowania, które nie zostało zrealizowane.

- Odmowy mają średnią ≈ 384 000 — również wysoką, ale niższą niż anulowania.

- Zatwierdzenia mają średnią ≈ 193 000 — czyli najbardziej „typowe” wnioski.

- Niewykorzystane oferty mają najniższą średnią (≈ 70 000) — to aplikacje o niskiej wartości, które nie zostały sfinalizowane.

Wszystkie porównania parowe są istotne (p_Holm-adj < 1e−7), co potwierdza, że każda grupa różni się od pozostałych.

## ANOVA Liczba rat vs status kontraktu

```{r anova2, echo=FALSE}
ggstatsplot::ggbetweenstats(
  data = dane_clean,
  x = NAME_CONTRACT_STATUS_PL,
  y = CNT_PAYMENT,
  title = "ANOVA: Liczba rat vs status kontraktu",
  xlab = "Status kontraktu",
  ylab = "Liczba rat",
  messages = FALSE
)
```

- Tu również różnice między grupami są ekstremalnie istotne statystycznie  
Test Welch’a wykazał bardzo silny efekt, a efekt wielkości 𝜔2= 0.79. Oznacza to, że status kontraktu wyjaśnia aż 79% zmienności liczby rat — to wartość ekstremalnie wysoka.

- Zatwierdzone kontrakty mają średnio 14.08 rat, co wskazuje na preferencję dla kredytów średnioterminowych — ani bardzo krótkich, ani długoterminowych.

- Odmowy charakteryzują się najwyższą średnią liczbą rat (20.25) — co może sugerować, że dłuższy okres spłaty zwiększa ryzyko negatywnej decyzji.

- Anulowane kontrakty mają średnio tylko 1.16 raty, a niewykorzystane oferty zaledwie 0.21 raty — to wskazuje na wnioski niepełne, testowe lub szybko wycofane.

- Wszystkie porównania parowe (Games-Howell z korektą Holm) są istotne statystycznie (p < 4.34e−08), co potwierdza, że każda grupa różni się istotnie od pozostałych.

## ANOVA Kwota raty vs status kontraktu

```{r anova3, echo=FALSE}
ggstatsplot::ggbetweenstats(
  data = dane_clean,
  x = NAME_CONTRACT_STATUS_PL,
  y = AMT_ANNUITY,
  title = "ANOVA: Kwota raty vs status kontraktu",
  xlab = "Status kontraktu",
  ylab = "Kwota raty",
  messages = FALSE
)
```

- Trzeci wykres także pokazuje istotne różnice między grupami. Test Welch’a wykazał bardzo silny efekt, a efekt również wielkości 𝜔2= 0.79.

- Zatwierdzone kontrakty mają średnią ratę 14 832, co wskazuje na umiarkowane miesięczne obciążenie — typowe dla kredytów średnioterminowych.

- Odmowy charakteryzują się najwyższą średnią ratą (17 444) — co może sugerować, że wyższe miesięczne zobowiązania zwiększają ryzyko negatywnej decyzji.

- Anulowane kontrakty mają średnio tylko 913, a niewykorzystane oferty zaledwie 212 — to wskazuje na aplikacje o bardzo niskim obciążeniu, które nie zostały sfinalizowane.

- Wszystkie porównania parowe (Games-Howell z korektą Holm) są istotne statystycznie (p < 4.34e−08), co potwierdza, że każda grupa różni się istotnie od pozostałych.

## Wnioski końcowe z analizy statystycznej

Przeprowadzona analiza statystyczna pozwala bardzo precyzyjnie opisać profil klientów, charakterystykę wniosków kredytowych oraz czynniki związane z ostatecznym statusem kontraktu. Wyniki są spójne i wskazują na kilka kluczowych zależności, które mogą wspierać zarówno scoring ryzyka, jak i decyzje operacyjne.

**1. Zatwierdzone wnioski są najbardziej „typowe” w całej populacji**

Zarówno wartości Z‑score, jak i statystyki opisowe pokazują, że zatwierdzone kontrakty mają parametry najbliższe średnim wartościom w zbiorze:

- kwoty wnioskowane i przyznane są umiarkowane,

- liczba rat jest średnia,

- wkład własny nie odbiega od przeciętnego.

To oznacza, że system preferuje wnioski bez skrajności — ani bardzo wysokich kwot, ani bardzo długich harmonogramów, ani nietypowych parametrów.

**2. Kwota kredytu i liczba rat są silnie powiązane ze statusem kontraktu**

Wyniki testów ANOVA (Welch) i porównań post hoc pokazują ekstremalnie silne różnice między statusami:

- **Odmowy** dotyczą wniosków o wysokie kwoty i długie okresy spłaty.

- **Anulowania** i **niewykorzystane oferty** mają bardzo niskie kwoty i minimalną liczbę rat, co sugeruje niską jakość lub brak zaangażowania klienta.

- **Zatwierdzenia** koncentrują się wokół wartości średnich.

To wskazuje, że parametry finansowe są jednym z najważniejszych predyktorów decyzji.

**3. Typ klienta jest istotnie związany ze statusem kontraktu**

Testy chi‑kwadrat wykazały silną zależność między typem klienta a wynikiem procesu:

- **Nowi klienci** mają najwyższy odsetek zatwierdzeń (94%) i najniższy odsetek odmów.

- **Stali klienci** częściej anulują lub są odrzucani — co może wynikać z powtarzalnych, niskiej jakości aplikacji.

- **Reaktywowany klient** ma umiarkowane wyniki, ale niewielki udział w populacji.

Wskazuje to, że historia relacji z instytucją nie jest jednoznacznym atutem — nowy klient może być bardziej wartościowy niż stały.

**4. Kanał sprzedaży jest silnie powiązany ze statusem kontraktu**

To jedna z najważniejszych obserwacji:

- kanały masowe (Sklep, Ogólnokrajowy) mają najwyższe zatwierdzenia,

- kanały tradycyjne (Biura kredytowe, Inne) mają wysokie anulowania i odmowy,

- niewykorzystane oferty pojawiają się niemal wyłącznie w kanałach masowych.

Oznacza to, że kanał pozyskania klienta jest kluczowym czynnikiem jakościowym i powinien być uwzględniany w scoringu oraz strategii sprzedażowej.

**5. Wkład własny ma istotny wpływ na kwotę kredytu, typ klienta — nie**

Model regresji pokazał:

- kwota kredytu: istotny predyktor — większy wkład własny → większa kwota kredytu,

- typ klienta: brak istotności — bank nie różnicuje kwoty kredytu ze względu na typ klienta.

To oznacza, że czynniki finansowe dominują nad demograficznymi w procesie ustalania kwoty.

## Podsumowanie strategiczne

- Największe szanse na zatwierdzenie mają wnioski o parametrach bliskich średnim.

- Kanał sprzedaży jest najważniejszym czynnikiem jakościowym — silniejszym niż typ klienta.

- Nowi klienci są bardziej efektywnym segmentem niż stali.

- Długie harmonogramy i wysokie kwoty zwiększają ryzyko odmowy.

- Niskie kwoty i minimalne liczby rat zwiększają ryzyko anulowania lub niewykorzystania oferty.