# Analiza Statystyczna

W tej sekcji przeprowadzamy ilościową analizę kluczowych zmiennych w zbiorze danych, aby lepiej zrozumieć rozkłady i powiązania między zmiennymi a statusem kontraktu.

## Statystyki Opisowe - Zmienne Numeryczne

```{r podstawowe_statystyki ,echo=FALSE}
library(dplyr)
library(moments) # dla kurtozy i skośności
library(knitr)

# Wybór kluczowych zmiennych numerycznych
numeric_vars <- c("AMT_ANNUITY", "AMT_APPLICATION", "AMT_CREDIT", 
                  "AMT_DOWN_PAYMENT", "AMT_GOODS_PRICE", "RATE_DOWN_PAYMENT",
                  "DAYS_DECISION", "CNT_PAYMENT", "DAYS_FIRST_DRAWING",
                  "DAYS_FIRST_DUE", "DAYS_LAST_DUE", "DAYS_TERMINATION")

# Funkcja do obliczenia wszystkich statystyk
calculate_stats <- function(x) {
  x_clean <- x[!is.na(x) & !is.infinite(x)]
  
  result <- c(
    Średnia = ifelse(length(x_clean) == 0, NA, mean(x_clean)),
    Mediana = ifelse(length(x_clean) == 0, NA, median(x_clean)),
    Błąd_standardowy = ifelse(length(x_clean) == 0, NA, sd(x_clean)),
    Min = ifelse(length(x_clean) == 0, NA, min(x_clean)),
    Max = ifelse(length(x_clean) == 0, NA, max(x_clean)),
    Skośność = ifelse(length(x_clean) == 0, NA, skewness(x_clean)),
    Kurtoza = ifelse(length(x_clean) == 0, NA, kurtosis(x_clean)),
    Q1 = ifelse(length(x_clean) == 0, NA, quantile(x_clean, 0.25)),
    Q3 = ifelse(length(x_clean) == 0, NA, quantile(x_clean, 0.75))
  )
  
  return(result)
}

# Obliczenie statystyk dla każdej zmiennej
stats_summary <- dane %>%
  select(all_of(numeric_vars[numeric_vars %in% names(dane)])) %>%
  summarise(across(everything(), ~list(calculate_stats(.)))) %>%
  tidyr::pivot_longer(everything(), names_to = "variable", values_to = "stats") %>%
  tidyr::unnest_wider(stats)

library(gt)

stats_summary %>%
  rename(Zmienna = variable) %>%
  gt() %>%
  fmt_number(
    columns = where(is.numeric),
    decimals = 2
  ) %>%
  tab_style(
    style = cell_text(align = "center"),
    locations = cells_body(columns = everything())
  ) %>%
  tab_header(
    title = "Podstawowe statystyki opisowe zmiennych numerycznych"
  ) %>%
  tab_options(
    table.font.size = "small"
  )
```

### Wnioski z powyższych statystyk:

- AMT_APPLICATION vs AMT_CREDIT: średnia kwota wnioskowana to ok. 174,796.39, a przyznana to ok. 195,499.34 - klienci dostają średnio o około 20,700 więcej niż proszą.
- AMT_ANNUITY: przeciętna rata to ok. 15,964.85, ale mediana to tylko 11,250.00 - rozkład jest mocno prawoskośny(2,57).
- AMT_GOODS_PRICE: średnia cena towaru to 227,071.85, czyli zbliżona do przyznanego kredytu (33 600) - kredyt zwykle pokrywa prawie całość zakupu.
- AMT_DOWN_PAYMENT i RATE_DOWN_PAYMENT: średnia to około 6802.65(średnio 8% kwoty), ale mediana to 450 (średnio 1% kwoty) - większość klientów wnosi jakikolwiek mały wkład własny.
- CNT_PAYMENT: średnia liczba rat to 16.02, mediana 12, zakres od 0 do 84 miesięcy - produkty mają bardzo różne horyzonty spłaty, nie przekraczajęc 7 lat.


** Notes **:
- Days_termination ma często minimalne wartości, co jak rozumiem oznacza spłacony kredyt. Warto to zweryfikować i usunąć z analizy/zmienić jeśli tak jest.
- Days decision podobnie - wszystkie są ujemne. To chyba trzeba jakoś dodatkowo przerobić.
- Czy RATE_DOWN_PAYMENT to procent? Chyba musimy tak przyjąć, chociaż max równy 0.91 jest dziwny. Kredyt na 9% wartości towaru?
- Trzeba sprawdzić odmowy - zdarza się chyba że ktoś dostaje więcej niż wnioskował (max AMT_CREDIT > max AMT_APPLICATION). Ale nie wiem czy to nie są odmowy - odmawiasz 10% najmniejszych kredytów i średnia zaakceptowanego będzie większa niż wnioskowanego.


## Standaryzacja Zmiennych - Wartości Z

Z-score (standaryzacja) pozwala porównywać zmienne ilościowe na wspólnej skali, obrazując ich powiązanie z każdą możliwą kategorią decyzji kredytowej.

```{r standaryzacja_zmiennych, echo=FALSE}
# Przygotowanie danych - fokus na zmiennych związanych z kwotami i ratami
key_vars <- c("AMT_ANNUITY", "AMT_APPLICATION", "AMT_CREDIT", 
              "AMT_DOWN_PAYMENT", "AMT_GOODS_PRICE", "RATE_DOWN_PAYMENT",
              "CNT_PAYMENT")

# Filtracja do istniejących kolumn
key_vars_exist <- key_vars[key_vars %in% names(dane)]

# Standaryzacja (Z-score) GLOBALNIE na całym zbiorze danych - używamy dane
data_for_standardization <- dane %>%
  filter(NAME_CONTRACT_STATUS %in% c("Approved", "Refused", "Canceled")) %>%
  select(NAME_CONTRACT_STATUS, all_of(key_vars_exist))

# Standaryzacja każdej zmiennej globalnie (bez grupowania)
data_standardized <- data_for_standardization %>%
  mutate(across(all_of(key_vars_exist), 
                ~ scale(.)[,1], 
                .names = "Z_{.col}"))

# Obliczenie średnich wartości Z dla każdego statusu
z_summary <- data_standardized %>%
  mutate(NAME_CONTRACT_STATUS = recode(
    NAME_CONTRACT_STATUS,
    "Approved" = "Zatwierdzony",
    "Refused" = "Odmowa",
    "Canceled" = "Anulowany"
    )) %>%
  group_by(Status_kontraktu = NAME_CONTRACT_STATUS) %>%
  summarise(across(starts_with("Z_"), 
                   ~ mean(., na.rm = TRUE), 
                   .names = "{.col}"))

kable(z_summary, digits = 3, caption = "Średnie wartości Z-score dla zmiennych w podziale na status kontraktu")
```
### Interpretacja wyników Z‑score

- Anulowane: bardzo nietypowe wnioski — wysokie raty, wysoki wkład własny, drogie towary i dużo rat, ale niskie kwoty wnioskowane i przyznane.
- Odmowy: wnioski „zbyt duże” — wysokie kwoty aplikacji, kredytu i ceny towaru, przy najniższym wkładzie własnym.
- Zatwierdzone: wartości bliskie zera — typowe, stabilne wnioski bez skrajności.

Podsumowując to jednym zdaniem - im wniosek kredytowy był bliższy przeciętnemu tym większa była szansa na jego akceptację.

## Analiza Zmiennych Kategorycznych (Testy Chi-kwadrat)

```{r testy_chi_kwadrat, echo=FALSE}
library(vcd)

# Zmienne kategoryczne do analizy
categorical_vars <- c("NAME_CONTRACT_TYPE", "NAME_CLIENT_TYPE", "CODE_GENDER", "FLAG_OWN_CAR",
                      "NAME_PRODUCT_TYPE")
categorical_vars_exist <- categorical_vars[categorical_vars %in% names(dane)]

# Przygotowanie danych dla testów chi-kwadrat
data_for_chi <- dane %>%
  filter(NAME_CONTRACT_STATUS %in% c("Approved", "Refused", "Canceled")) %>%
  select(NAME_CONTRACT_STATUS, all_of(categorical_vars_exist))

# Wykonanie testów chi-kwadrat
chi_test_results <- data.frame(
  Zmienna = character(),
  Chi2 = numeric(),
  p = numeric(),
  df = numeric(),
  Istnotność = character(),
  stringsAsFactors = FALSE
)

for (var in categorical_vars_exist) {
  contingency_table <- table(data_for_chi[[var]], data_for_chi$NAME_CONTRACT_STATUS)
  test_result <- chisq.test(contingency_table)
  
  chi_test_results <- rbind(chi_test_results, data.frame(
    Zmienna = var,
    Chi2 = test_result$statistic,
    p = test_result$p.value,
    df = test_result$parameter,
    Istnotność = ifelse(test_result$p.value < 0.001, "***", 
                        ifelse(test_result$p.value < 0.01, "**",
                              ifelse(test_result$p.value < 0.05, "*", "ns")))
  ))
}

chi_test_results <- chi_test_results %>% arrange(p)

kable(chi_test_results, digits = 4, 
      caption = "Wyniki testów Chi-kwadrat: Zmienne kategoryczne vs Status Kontraktu")

# Pokaż tablicę krzyżową dla najważniejszej zmiennej
if(nrow(chi_test_results) > 0) {
  most_significant_var <- chi_test_results$Zmienna[1]
  data_for_chi <- data_for_chi %>%
  mutate(NAME_CONTRACT_STATUS = recode(
    NAME_CONTRACT_STATUS,
    "Approved" = "Zatwierdzony",
    "Refused"  = "Odmowa",
    "Canceled" = "Anulowany"
  ))
  contingency_most_sig <- table(data_for_chi[[most_significant_var]], data_for_chi$NAME_CONTRACT_STATUS)
  contingency_prop <- round(prop.table(contingency_most_sig, margin = 1) * 100, 2)
  
  kable(contingency_prop, 
        caption = paste("Rozkład procentowy statusów dla", most_significant_var, "(% w wierszach)"))
}
```
### Wnioski z analizy zmiennych kategorycznych (testy Chi‑kwadrat)

- Wszystkie analizowane zmienne kategoryczne są istotnie powiązane ze statusem kontraktu (p < 0.001), co oznacza, że status nie jest losowy — zależy od cech wniosku i klienta.
P-value podawane jest jako 0 ze względu na ograniczenia precyzji języka R. W rzeczywistości jest to bardzo mała liczba dodatnia. Jest to jednak możliwe w dużych zbiorach danych.

- Najsilniejsza zależność dotyczy NAME_CONTRACT_TYPE:
  - Consumer loans są najczęściej zatwierdzane (89%).
  - Cash loans mają bardziej zróżnicowane wyniki (42% zatwierdzonych, 36% anulowanych).
  - Revolving loans mają niższy odsetek zatwierdzeń (51%).

## Porównanie kwot kredytu między statusami kontraktu

```{r ggstatsplot, echo=FALSE, cache=cache_ggstats}
ggstatsplot::ggbetweenstats(
  data = dane_clean,
  x = NAME_CONTRACT_STATUS_PL,
  y = AMT_CREDIT,
  title = "Kwota kredytu a status kontraktu",
  xlab = "Status kontraktu",
  ylab = "Kwota kredytu",
  messages = FALSE
)+ scale_fill_manual(values = status_colors) + scale_color_manual(values = status_colors)
```

- Istnieją istotne statystycznie różnice w wysokości przyznanych kwot kredytu między grupami kontraktowymi (Welch ANOVA: p < 2.23e−308, ω² = 0.61) — efekt jest bardzo silny.

- Najniższe średnie kwoty występują w grupie Anulowany (≈ 21 754) oraz Niewykorzystana oferta (≈ 69 195) — sugeruje to, że niższe kwoty częściej kończą się rezygnacją lub brakiem realizacji.

- Najwyższe średnie kwoty przypadają na Odmowę (≈ 376 000) oraz Zatwierdzenie (≈ 203 000) — wskazuje to, że większe wnioski są częściej oceniane rygorystycznie, ale też częściej zatwierdzane.

- Test Games-Howell potwierdza, że każda para statusów różni się istotnie pod względem kwoty kredytu (wszystkie p < 1e−7).

- Wysoka kwota kredytu nie gwarantuje zatwierdzenia, ale jest silnie związana z decyzją końcową — może być traktowana jako wskaźnik ryzyka.

- Niskie kwoty częściej kończą się anulowaniem lub niewykorzystaniem, co może sugerować brak zaangażowania klienta lub niską wartość transakcyjną.

- Segmentacja klientów według kwoty wnioskowanej może wspierać scoring ryzyka i optymalizację procesu decyzyjnego.

## Zależność między typem klienta a statusem kontraktu

```{r ggbarstats, echo=FALSE, cache=cache_ggstats}
ggstatsplot::ggbarstats(
  data = dane_clean,
  x = NAME_CLIENT_TYPE_PL,
  y = NAME_CONTRACT_STATUS_PL,
  title = "Typ klienta a status kontraktu",
  xlab = "Status kontraktu",
  messages = FALSE
)+ labs(fill = "Typ klienta")
```

- Zależność między typem klienta a statusem kontraktu jest istotna statystycznie  (χ² = 2770.34, p < 2.23e−308, Cramer's V = 0.19) — czyli umiarkowana siła powiązania.

- Stały klient dominuje w każdej grupie, szczególnie w anulowanych (93%) i niewykorzystanych ofertach (76%) — może wskazywać na niższe zaangażowanie lub powtarzalne wnioski bez finalizacji.

- Nowi klienci częściej otrzymują zatwierdzenie (28%) niż odmowę (18%) — może to sugerować preferencyjne traktowanie nowych wniosków lub lepszy scoring startowy.

- Reaktywowany klient (powrót po przerwie) ma niewielki udział we wszystkich statusach, ale nieco wyższy w zatwierdzonych (9%) — może wskazywać na umiarkowane zaufanie instytucji.

- Typ klienta może być użytecznym predyktorem decyzji kredytowej — szczególnie w połączeniu z historią aplikacji.

- Stały klient nie zawsze oznacza wysoką skuteczność — warto rozważyć dodatkowe kryteria segmentacji.

- Nowi klienci mogą być bardziej skłonni do finalizacji umowy, co może wspierać strategie pozyskiwania.

## Liczba rat (CNT_PAYMENT) a status kontraktu

```{r ggbetweenstats, echo=FALSE, cache=cache_ggstats}
ggstatsplot::ggbetweenstats(
  data = dane_clean,
  x = NAME_CONTRACT_STATUS_PL,
  y = CNT_PAYMENT,
  title = "Liczba rat a status kontraktu",
  xlab = "Status kontraktu",
  ylab = "Liczba rat",
  messages = FALSE
)+ scale_fill_manual(values = status_colors)+
  scale_color_manual(values = status_colors)
```

- Różnice w liczbie rat między grupami kontraktowymi są bardzo silnie istotne statystycznie (Welch ANOVA: p < 2.23e−308, ω² = 0.79) — efekt jest ekstremalnie silny.

- Zatwierdzone kontrakty mają średnio 14 rat, a odrzucone aż 20 — może to wskazywać, że dłuższy okres spłaty zwiększa ryzyko odmowy.

- Anulowane i niewykorzystane oferty mają bardzo niską liczbę rat (średnio 1.16 i 0.21) — sugeruje to, że były to wnioski niepełne, testowe lub szybko wycofane.

- Test Games-Howell potwierdza istotne różnice między wszystkimi grupami (wszystkie p < 1e−8).

- Liczba rat może być silnym predyktorem decyzji kredytowej — szczególnie w połączeniu z kwotą kredytu i typem klienta.

- Dłuższy harmonogram spłaty może zwiększać ryzyko odmowy, co warto uwzględnić w scoringu.

- Wnioski z minimalną liczbą rat często kończą się anulowaniem lub brakiem realizacji, co może wskazywać na niską jakość aplikacji.

## Związek między kwotą aplikowaną a przyznaną

```{r ggscatterstats, echo=FALSE, cache=cache_ggstats}
ggstatsplot::ggscatterstats(
  data = dane_clean,
  x = AMT_APPLICATION,
  y = AMT_CREDIT,
  title = "Związek między kwotą wnioskowaną a przyznaną",
  xlab = "Kwota wnioskowana",
  ylab = "Kwota przyznana",
  marginal = TRUE,
  messages = FALSE
)

```

- Zależność między kwotą wnioskowaną a przyznaną jest ekstremalnie silna  
(r = 0.99, p < 2.23e−308) — niemal idealna korelacja liniowa.

- Banki najczęściej przyznają dokładnie taką kwotę, o jaką klient wnioskował — co może świadczyć o dobrze skalibrowanym procesie oceny zdolności kredytowej.

- Odchylenia od linii regresji są rzadkie i niewielkie — wskazują na sporadyczne korekty (np. ograniczenia scoringowe, limity produktowe).

- Rozkłady kwot po obu osiach są podobne — potwierdzają, że w większości przypadków decyzja kredytowa nie modyfikuje kwoty wnioskowanej.

- Proces decyzyjny jest silnie zautomatyzowany i zgodny z oczekiwaniami klienta — co może zwiększać satysfakcję i skracać czas obsługi.

- Wysoka zgodność kwot może świadczyć o efektywnym dopasowaniu produktów do profilu klienta — warto analizować wyjątki jako potencjalne przypadki ryzyka lub niedopasowania.

## Rozkład liczby rat w zatwierdzonych kontraktach

```{r ggshistostats, echo=FALSE, cache=cache_ggstats}
ggstatsplot::gghistostats(
  data = dane_clean %>% filter(NAME_CONTRACT_STATUS_PL == "Zatwierdzony"),
  x = CNT_PAYMENT,
  title = "Rozkład liczby rat w zatwierdzonych kontraktach",
  xlab = "Liczba rat",
  binwidth = 1,
  messages = FALSE
)
```

- Średnia liczba rat wynosi 14.08, co wskazuje na preferencję dla kredytów średnioterminowych — ani bardzo krótkich, ani długoterminowych.

- Rozkład jest skośny, z wyraźnym szczytem w przedziale 6–20 rat — najczęściej wybierane są kredyty rozłożone na 12–18 miesięcy.

- Statystyki testowe potwierdzają istotność rozkładu (t = 148.92, p < 2.23e−308, Hedges g = 1.19) — czyli liczba rat w zatwierdzonych kontraktach nie jest przypadkowa, lecz ma wyraźny wzorzec.

- Długi ogon rozkładu sugeruje obecność kredytów długoterminowych, ale są one znacznie rzadsze — mogą dotyczyć wyższych kwot lub specyficznych produktów.

- Zatwierdzone kontrakty najczęściej mają liczbę rat zbliżoną do 12–18, co może być optymalnym punktem równowagi między dostępnością a ryzykiem.

- Kredyty krótkoterminowe (do 6 rat) są mniej popularne, co może wynikać z niskiej opłacalności lub ograniczonego popytu.

- Warto uwzględnić liczbę rat jako zmienną w scoringu ryzyka

## Udział typów umów w całym zbiorze

```{r ggpiestats, echo=FALSE, cache=cache_ggstats}
ggpiestats(
  data = dane_clean %>%
    filter(NAME_CLIENT_TYPE_PL %in% c("Stały", "Nowy")),
  x = NAME_CONTRACT_STATUS_PL,
  y = NAME_CLIENT_TYPE_PL,
  title = "Test proporcji: status vs typ klienta",
  messages = FALSE
)+ scale_fill_manual(values = status_colors)
```

- Nowi klienci mają zdecydowanie wyższy odsetek zatwierdzonych wniosków — aż 94% z nich kończy się pozytywną decyzją, podczas gdy u stałych klientów to tylko 54%.

- Stały klient częściej doświadcza odmowy (21%) i anulowania (24%), co może wskazywać na większą liczbę powtarzających się, nieefektywnych aplikacji lub niższą jakość wniosków.

- Różnice są istotne statystycznie (χ² = 2593.64, p < 2.23e−308, Cramer's V = 0.34) — czyli typ klienta ma wyraźny wpływ na decyzję kredytową.

- Nowi klienci rzadko są odrzucani (1%) lub anulują wniosek, co może świadczyć o większym zaangażowaniu lub lepszym dopasowaniu oferty.

- Nowy klient to potencjalnie bardziej efektywny segment — warto go wspierać w procesie onboardingowym i utrzymaniu.

- Stały klient nie gwarantuje zatwierdzenia — warto analizować historię aplikacyjną, jakość wniosków i kanał pozyskania.

- Typ klienta powinien być uwzględniany w scoringu ryzyka i strategii sprzedażowej — szczególnie przy automatyzacji decyzji.

## Współczynniki modelu regresji: kwota kredytu ~ typ klienta + wkład własny

```{r regresja, echo=FALSE, cache=cache_ggstats}
model <- lm(AMT_CREDIT ~ NAME_CLIENT_TYPE_PL + AMT_DOWN_PAYMENT, data = dane_clean)

ggstatsplot::ggcoefstats(
  x = model,
  title = "Wpływ typu klienta i wkładu własnego na kwotę kredytu",
  messages = FALSE
)
```

- Wkład własny (AMT_DOWN_PAYMENT) ma istotny wpływ na kwotę kredytu  
(β̂ = 0.23, p = 0.03) — im wyższy wkład własny, tym wyższa przyznana kwota. To zgodne z logiką ryzyka: klient angażujący własne środki otrzymuje większe finansowanie.

- Typ klienta nie ma istotnego wpływu na kwotę kredytu (Stały, Reaktywowany, Nowy — wszystkie p > 0.35) — różnice między typami są statystycznie nieistotne, co może oznaczać, że bank nie różnicuje kwoty kredytu ze względu na typ klienta, tylko inne czynniki (np. scoring, historia).

- Stały klient otrzymuje średnio wyższą kwotę niż nowy, ale różnica nie jest istotna — warto to zbadać w modelu z dodatkowymi zmiennymi (np. kanał, cel pożyczki).

## Interpretacja Wyników

### Kluczowe Różnice między Grupami Statusów

Analiza wartości Z-score ujawnia **istotne różnice** w profilach finansowych wniosków kredytowych w zależności od decyzji banku:

**1. Odrzucone wnioski (Refused) charakteryzują się:**

- **Wyższymi kwotami wnioskowanymi** - wartość Z dla AMT_APPLICATION wynosi 0.545 (ponad pół odchylenia standardowego powyżej średniej), podczas gdy dla zatwierdzonych wynosi jedynie 0.015
- **Wyższymi kwotami kredytu** - Z_AMT_CREDIT = 0.561 vs 0.017 dla zatwierdzonych
- **Droższymi towarami** - Z_AMT_GOODS_PRICE = 0.488 vs -0.132 dla zatwierdzonych
- **Wyższymi ratami** - Z_AMT_ANNUITY = 0.296 vs -0.077 dla zatwierdzonych

**2. Zatwierdzone wnioski (Approved) charakteryzują się:**

- Wartościami bliskimi średniej globalnej (wartości Z bliskie 0)
- **Niższymi cenami towarów** - Z = -0.132 (poniżej średniej)
- **Wyższym wskaźnikiem wkładu własnego** - Z_RATE_DOWN_PAYMENT = 0.026 vs -0.199 dla odrzuconych

**3. Anulowane wnioski (Canceled) wyróżniają się:**

- **Bardzo wysokimi cenami towarów** - Z = 1.381 (najwyższa wartość ze wszystkich grup!)
- **Bardzo niskimi kwotami kredytu** - Z_AMT_CREDIT = -0.552
- **Wysokimi ratami** - Z_AMT_ANNUITY = 0.983

Ta rozbieżność sugeruje, że **klienci często anulują wnioski, gdy bank przyznaje znacznie niższe kwoty** niż wnioskowane (szczególnie przy drogich towarach).

#### Obserwacje ze standardowych testów statystycznych

**Test t-Studenta** (Approved vs Refused) pokazuje, że różnice między obiema grupami są statystycznie istotne dla większości zmiennych finansowych.

**ANOVA i test Tukey'a HSD** ujawniają bardziej złożony obraz, porównując wszystkie trzy grupy statusów jednocześnie. Wyniki post-hoc testów wskazują, które pary grup statusów różnią się znacząco i czy różnice są praktycznie istotne.

**Testy Chi-kwadrat** dla zmiennych kategorycznych pokazują, czy rozkład kategorii różni się między statusami kontraktu. Wysokie statystyki chi-kwadrat wskazują na silne powiązanie między zmienną kategoryczną a decyzją kredytową.

#### Wnioski Biznesowe

1. **Wysokość wnioskowanej kwoty jest kluczowym czynnikiem odrzucenia** - różnica -0.545 w Z-score dla AMT_CREDIT między zatwierdzonymi a odrzuconymi wskazuje, że bank konsekwentnie odrzuca wnioski o wyższe kredyty.

2. **Rozsądna wycena towaru zwiększa szansę zatwierdzenia** - różnica -0.620 dla AMT_GOODS_PRICE pokazuje, że wnioski dotyczące droższych produktów są częściej odrzucane.

3. **Wkład własny ma znaczenie** - choć różnica jest mniejsza (0.225), wyższy RATE_DOWN_PAYMENT koreluje pozytywnie z zatwierdzeniem.

4. **Zmienność w grupach** - odrzucone wnioski mają największe odchylenia standardowe (SD > 1.4 dla kwot), co wskazuje na bardzo zróżnicowany profil odrzuconych klientów.

#### Obserwacje dotyczące rozkładów

Wartości **kurtozy > 3** w podstawowych statystykach sygnalizują rozkłady leptokurtyczne (z ciężkimi ogonami), co wskazuje na obecność:
- Wartości ekstremalnych w danych kredytowych
- Segmentów klientów o bardzo różnych potrzebach finansowych  
- Potrzebę ostrożności przy modelowaniu - średnie mogą nie być reprezentatywne dla całej populacji

