## Analiza Statystyczna

W tej sekcji przeprowadzamy ilościową analizę kluczowych zmiennych w zbiorze danych, aby lepiej zrozumieć rozkłady i powiązania między zmiennymi a statusem kontraktu.

### Statystyki Opisowe - Zmienne Numeryczne

```{r podstawowe_statystyki}
library(dplyr)
library(moments) # dla kurtozy i skośności
library(knitr)

# Wybór kluczowych zmiennych numerycznych
numeric_vars <- c("AMT_ANNUITY", "AMT_APPLICATION", "AMT_CREDIT", 
                  "AMT_DOWN_PAYMENT", "AMT_GOODS_PRICE", "RATE_DOWN_PAYMENT",
                  "DAYS_DECISION", "CNT_PAYMENT", "DAYS_FIRST_DRAWING",
                  "DAYS_FIRST_DUE", "DAYS_LAST_DUE", "DAYS_TERMINATION")

# Funkcja do obliczenia wszystkich statystyk
calculate_stats <- function(x) {
  x_clean <- x[!is.na(x) & !is.infinite(x)]
  
  result <- c(
    Mean = ifelse(length(x_clean) == 0, NA, mean(x_clean)),
    Median = ifelse(length(x_clean) == 0, NA, median(x_clean)),
    SD = ifelse(length(x_clean) == 0, NA, sd(x_clean)),
    Min = ifelse(length(x_clean) == 0, NA, min(x_clean)),
    Max = ifelse(length(x_clean) == 0, NA, max(x_clean)),
    Skewness = ifelse(length(x_clean) == 0, NA, skewness(x_clean)),
    Kurtosis = ifelse(length(x_clean) == 0, NA, kurtosis(x_clean)),
    Q1 = ifelse(length(x_clean) == 0, NA, quantile(x_clean, 0.25)),
    Q3 = ifelse(length(x_clean) == 0, NA, quantile(x_clean, 0.75))
  )
  
  return(result)
}

# Obliczenie statystyk dla każdej zmiennej
stats_summary <- dane %>%
  select(all_of(numeric_vars[numeric_vars %in% names(dane)])) %>%
  summarise(across(everything(), ~list(calculate_stats(.)))) %>%
  tidyr::pivot_longer(everything(), names_to = "variable", values_to = "stats") %>%
  tidyr::unnest_wider(stats)

kable(stats_summary, digits = 2, caption = "Podstawowe statystyki opisowe zmiennych numerycznych")
```

### Standaryzacja Zmiennych - Wartości Z

```{r standaryzacja_zmiennych}
# Przygotowanie danych - fokus na zmiennych związanych z kwotami i ratami
key_vars <- c("AMT_ANNUITY", "AMT_APPLICATION", "AMT_CREDIT", 
              "AMT_GOODS_PRICE", "RATE_DOWN_PAYMENT")

# Filtracja do istniejących kolumn
key_vars_exist <- key_vars[key_vars %in% names(dane)]

# Standaryzacja (Z-score) GLOBALNIE na całym zbiorze danych - używamy dane
data_for_standardization <- dane %>%
  filter(NAME_CONTRACT_STATUS %in% c("Approved", "Refused", "Canceled")) %>%
  select(NAME_CONTRACT_STATUS, all_of(key_vars_exist))

# Standaryzacja każdej zmiennej globalnie (bez grupowania)
data_standardized <- data_for_standardization %>%
  mutate(across(all_of(key_vars_exist), 
                ~ scale(.)[,1], 
                .names = "Z_{.col}"))

# Obliczenie średnich wartości Z dla każdego statusu
z_summary <- data_standardized %>%
  group_by(NAME_CONTRACT_STATUS) %>%
  summarise(across(starts_with("Z_"), 
                   ~ mean(., na.rm = TRUE), 
                   .names = "{.col}"))

kable(z_summary, digits = 3, caption = "Średnie wartości Z-score dla zmiennych w podziale na status kontraktu")
```

### Macierz Korelacji - Zmienne Numeryczne

```{r korelacja_zmiennych, fig.width=10, fig.height=8}
library(corrplot)

# Przygotowanie danych do analizy korelacji
data_for_correlation <- dane %>%
  select(all_of(key_vars_exist)) %>%
  filter(complete.cases(.))

# Obliczenie macierzy korelacji
cor_matrix <- cor(data_for_correlation, method = "pearson", use = "complete.obs")

# Wizualizacja macierzy korelacji
par(mar = c(5, 5, 5, 5))
corrplot(cor_matrix, 
         method = "color", 
         type = "upper",
         order = "hclust",
         tl.col = "black",
         tl.srt = 45,
         addCoef.col = "black",
         diag = TRUE,
         number.cex = 0.8,
         main = "Macierz Korelacji Pearsona - Zmienne Numeryczne")

# Tabela korelacji
cor_df <- as.data.frame(cor_matrix) %>%
  rownames_to_column("Zmienna1") %>%
  pivot_longer(cols = -Zmienna1, names_to = "Zmienna2", values_to = "Korelacja") %>%
  filter(Zmienna1 < Zmienna2) %>%
  arrange(desc(abs(Korelacja)))

kable(cor_df, digits = 3, caption = "Współczynniki korelacji między zmiennymi (posortowane malejąco)")
```

**Interpretacja:** Wysokie korelacje (>0.7 lub <-0.7) sugerują multikolinearność, którą należy uwzględnić w modelowaniu.

### Analiza Zmiennych Kategorycznych (Testy Chi-kwadrat)

```{r testy_chi_kwadrat}
library(vcd)

# Zmienne kategoryczne do analizy
categorical_vars <- c("NAME_CONTRACT_TYPE", "NAME_CLIENT_TYPE", "CODE_GENDER", "FLAG_OWN_CAR")
categorical_vars_exist <- categorical_vars[categorical_vars %in% names(dane)]

# Przygotowanie danych dla testów chi-kwadrat
data_for_chi <- dane %>%
  filter(NAME_CONTRACT_STATUS %in% c("Approved", "Refused", "Canceled")) %>%
  select(NAME_CONTRACT_STATUS, all_of(categorical_vars_exist))

# Wykonanie testów chi-kwadrat
chi_test_results <- data.frame(
  Variable = character(),
  Chi_Square = numeric(),
  p_value = numeric(),
  df = numeric(),
  significant = character(),
  stringsAsFactors = FALSE
)

for (var in categorical_vars_exist) {
  contingency_table <- table(data_for_chi[[var]], data_for_chi$NAME_CONTRACT_STATUS)
  test_result <- chisq.test(contingency_table)
  
  chi_test_results <- rbind(chi_test_results, data.frame(
    Variable = var,
    Chi_Square = test_result$statistic,
    p_value = test_result$p.value,
    df = test_result$parameter,
    significant = ifelse(test_result$p.value < 0.001, "***", 
                        ifelse(test_result$p.value < 0.01, "**",
                              ifelse(test_result$p.value < 0.05, "*", "ns")))
  ))
}

chi_test_results <- chi_test_results %>% arrange(p_value)

kable(chi_test_results, digits = 4, 
      caption = "Wyniki testów Chi-kwadrat: Zmienne kategoryczne vs Status Kontraktu")

# Pokaż tablicę krzyżową dla najważniejszej zmiennej
if(nrow(chi_test_results) > 0) {
  most_significant_var <- chi_test_results$Variable[1]
  contingency_most_sig <- table(data_for_chi[[most_significant_var]], data_for_chi$NAME_CONTRACT_STATUS)
  contingency_prop <- round(prop.table(contingency_most_sig, margin = 1) * 100, 2)
  
  kable(contingency_prop, 
        caption = paste("Rozkład procentowy statusów dla", most_significant_var, "(% w wierszach)"))
}
```

### Testy Istotności Statystycznej (t-test)

Sprawdzamy, czy obserwowane różnice między zatwierdzonymi a odrzuconymi wnioskami są statystycznie istotne.

```{r testy_t_studenta}
# Przygotowanie danych dla testów
approved_data <- data_for_standardization %>% filter(NAME_CONTRACT_STATUS == "Approved")
refused_data <- data_for_standardization %>% filter(NAME_CONTRACT_STATUS == "Refused")

# Wykonanie testów t-Studenta dla każdej zmiennej
t_test_results <- data.frame(
  Variable = character(),
  t_statistic = numeric(),
  p_value = numeric(),
  mean_approved = numeric(),
  mean_refused = numeric(),
  significant = character(),
  stringsAsFactors = FALSE
)

for (var in key_vars_exist) {
  # Pobierz dane dla zmiennej i usuń NA
  approved_vals <- approved_data[[var]][!is.na(approved_data[[var]])]
  refused_vals <- refused_data[[var]][!is.na(refused_data[[var]])]
  
  # Sprawdź czy są wystarczające dane (minimum 2 obserwacje w każdej grupie)
  if (length(approved_vals) >= 2 && length(refused_vals) >= 2) {
    # Wykonaj test t-Studenta
    test_result <- t.test(approved_vals, refused_vals)
    
    # Dodaj wyniki do tabeli
    t_test_results <- rbind(t_test_results, data.frame(
      Variable = var,
      t_statistic = test_result$statistic,
      p_value = test_result$p.value,
      mean_approved = mean(approved_vals),
      mean_refused = mean(refused_vals),
      significant = ifelse(test_result$p.value < 0.001, "***", 
                          ifelse(test_result$p.value < 0.01, "**",
                                ifelse(test_result$p.value < 0.05, "*", "ns")))
    ))
  } else {
    # Nie ma wystarczających danych dla testu
    t_test_results <- rbind(t_test_results, data.frame(
      Variable = var,
      t_statistic = NA,
      p_value = NA,
      mean_approved = mean(approved_data[[var]], na.rm = TRUE),
      mean_refused = mean(refused_data[[var]], na.rm = TRUE),
      significant = "N/A"
    ))
  }
}

# Sortuj według wartości p
t_test_results <- t_test_results %>% arrange(p_value)

kable(t_test_results, digits = 4, 
      caption = "Wyniki testów t-Studenta: Approved vs Refused (*** p<0.001, ** p<0.01, * p<0.05, ns = not significant)")
```

### Analiza Wariancji (ANOVA) - Porównanie wszystkich trzech grup statusów

Zamiast porównywania tylko Approved vs Refused, przeprowadzamy ANOVA aby zbadać różnice między wszystkimi trzema grupami.

```{r anova_analysis, error=TRUE}
tryCatch({
  library(multcomp)
  
  # Sprawdź czy dane są dostępne
  cat("=== DEBUG INFO: anova_analysis chunk ===\n")
  cat("dane exists:", exists("dane"), "\n")
  if(exists("dane")) {
    cat("dane class:", class(dane), "\n")
    cat("dane nrows:", nrow(dane), "\n")
    cat("dane colnames:", paste(names(dane)[1:10], collapse=", "), "...\n")
  }
  
  if(!exists("dane") || nrow(dane) == 0) {
    stop("dane nie jest dostępna. Sprawdź czy dane zostały wczytane w sekcji missing_data_analysis.")
  }
  
  # Redefiniuj zmienne na wypadek braku dostępu ze wcześniejszych chunks
  key_vars_anova <- c("AMT_ANNUITY", "AMT_APPLICATION", "AMT_CREDIT", 
                      "AMT_GOODS_PRICE", "RATE_DOWN_PAYMENT")
  key_vars_anova <- key_vars_anova[key_vars_anova %in% names(dane)]
  
  cat("key_vars_anova found:", length(key_vars_anova), "zmienne\n")
  cat("key_vars_anova:", paste(key_vars_anova, collapse=", "), "\n")
  
  if(length(key_vars_anova) == 0) {
    stop("Żadna ze zmiennych ANOVA nie istnieje w danych")
  }

# Przygotowanie danych dla ANOVA
data_for_anova <- dane_clean %>%
  filter(NAME_CONTRACT_STATUS %in% c("Approved", "Refused", "Canceled")) %>%
  select(NAME_CONTRACT_STATUS, all_of(key_vars_anova)) %>%
  mutate(NAME_CONTRACT_STATUS = factor(NAME_CONTRACT_STATUS))

# Wykonanie ANOVA dla każdej zmiennej
anova_results <- data.frame(
  Variable = character(),
  F_statistic = numeric(),
  p_value = numeric(),
  df_between = numeric(),
  df_within = numeric(),
  significant = character(),
  stringsAsFactors = FALSE
)

for (var in key_vars_anova) {
  # Usuń NA wartości
  data_clean_var <- data_for_anova %>%
    select(NAME_CONTRACT_STATUS, all_of(var)) %>%
    filter(!is.na(!!sym(var)))
  
  if(nrow(data_clean_var) > 3) {
    # Przeprowadź ANOVA
    anova_model <- aov(reformulate("NAME_CONTRACT_STATUS", response = var), data = data_clean_var)
    anova_summary <- summary(anova_model)[[1]]
    
    # Dodaj wyniki
    anova_results <- rbind(anova_results, data.frame(
      Variable = var,
      F_statistic = anova_summary["NAME_CONTRACT_STATUS", "F value"],
      p_value = anova_summary["NAME_CONTRACT_STATUS", "Pr(>F)"],
      df_between = anova_summary["NAME_CONTRACT_STATUS", "Df"],
      df_within = anova_summary["Residuals", "Df"],
      significant = ifelse(anova_summary["NAME_CONTRACT_STATUS", "Pr(>F)"] < 0.001, "***",
                          ifelse(anova_summary["NAME_CONTRACT_STATUS", "Pr(>F)"] < 0.01, "**",
                                ifelse(anova_summary["NAME_CONTRACT_STATUS", "Pr(>F)"] < 0.05, "*", "ns")))
    ))
  }
}

# Sortuj według wartości p
anova_results <- anova_results %>% arrange(p_value)

kable(anova_results, digits = 4,
      caption = "Wyniki ANOVA: Zmienne numeryczne vs Status Kontraktu (*** p<0.001, ** p<0.01, * p<0.05)")
```

### Testy Post-Hoc (Tukey HSD) - Porównania Pairwise

Dla zmiennych istotnych statystycznie w ANOVA przeprowadzamy test Tukey'a HSD aby określić, które grupy różnią się między sobą.

```{r post_hoc_tukey, warning=FALSE}
# Sprawdź czy anova_results istnieje, jeśli nie przeprowadź ANOVA ponownie
if(!exists("anova_results") || nrow(anova_results) == 0) {
  key_vars_anova <- c("AMT_ANNUITY", "AMT_APPLICATION", "AMT_CREDIT", 
                      "AMT_GOODS_PRICE", "RATE_DOWN_PAYMENT")
  key_vars_anova <- key_vars_anova[key_vars_anova %in% names(dane)]
  
  data_for_anova <- dane %>%
    filter(NAME_CONTRACT_STATUS %in% c("Approved", "Refused", "Canceled")) %>%
    select(NAME_CONTRACT_STATUS, all_of(key_vars_anova)) %>%
    mutate(NAME_CONTRACT_STATUS = factor(NAME_CONTRACT_STATUS))
  
  # Jeśli wyniki ANOVA nie są dostępne, przelicz ANOVA na bieżące dane
  for (var in key_vars_anova) {
    data_clean_var <- data_for_anova %>%
      select(NAME_CONTRACT_STATUS, all_of(var)) %>%
      filter(!is.na(!!sym(var)))
    
    if(nrow(data_clean_var) > 3) {
      anova_model <- aov(reformulate("NAME_CONTRACT_STATUS", response = var), data = data_clean_var)
      anova_summary <- summary(anova_model)[[1]]
      
      anova_results <- rbind(anova_results, data.frame(
        Variable = var,
        F_statistic = anova_summary["NAME_CONTRACT_STATUS", "F value"],
        p_value = anova_summary["NAME_CONTRACT_STATUS", "Pr(>F)"],
        df_between = anova_summary["NAME_CONTRACT_STATUS", "Df"],
        df_within = anova_summary["Residuals", "Df"],
        significant = ifelse(anova_summary["NAME_CONTRACT_STATUS", "Pr(>F)"] < 0.001, "***",
                            ifelse(anova_summary["NAME_CONTRACT_STATUS", "Pr(>F)"] < 0.01, "**",
                                  ifelse(anova_summary["NAME_CONTRACT_STATUS", "Pr(>F)"] < 0.05, "*", "ns")))
      ))
    }
  }
  anova_results <- anova_results %>% arrange(p_value)
}

# Przeprowadzenie testów Tukey'a HSD dla zmiennych istotnych (p < 0.05)
significant_vars <- anova_results %>%
  filter(p_value < 0.05) %>%
  pull(Variable)

if(length(significant_vars) > 0) {
  for (var in significant_vars[1:min(3, length(significant_vars))]) {
    # Przygotuj dane jeśli nie istnieją
    if(!exists("data_for_anova")) {
      key_vars_anova <- c("AMT_ANNUITY", "AMT_APPLICATION", "AMT_CREDIT", 
                          "AMT_GOODS_PRICE", "RATE_DOWN_PAYMENT")
      key_vars_anova <- key_vars_anova[key_vars_anova %in% names(dane_clean)]
      data_for_anova <- dane_clean %>%
        filter(NAME_CONTRACT_STATUS %in% c("Approved", "Refused", "Canceled")) %>%
        select(NAME_CONTRACT_STATUS, all_of(key_vars_anova)) %>%
        mutate(NAME_CONTRACT_STATUS = factor(NAME_CONTRACT_STATUS))
    }
    
    data_clean_var <- data_for_anova %>%
      select(NAME_CONTRACT_STATUS, all_of(var)) %>%
      filter(!is.na(!!sym(var)))
    
    # ANOVA model
    anova_model <- aov(reformulate("NAME_CONTRACT_STATUS", response = var), data = data_clean_var)
    
    # Tukey HSD test
    tukey_result <- TukeyHSD(anova_model)
    
    # Konwertuj na tabelę
    tukey_df <- as.data.frame(tukey_result[["NAME_CONTRACT_STATUS"]]) %>%
      rownames_to_column("Comparison")
    tukey_df$significant <- ifelse(tukey_df$`p adj` < 0.001, "***",
                                   ifelse(tukey_df$`p adj` < 0.01, "**",
                                          ifelse(tukey_df$`p adj` < 0.05, "*", "ns")))
    
    cat("\n\n**Test Tukey'a HSD dla zmiennej:", var, "\n\n")
    print(kable(tukey_df, digits = 4,
          caption = paste("Post-hoc: porównania pairwise dla", var)))
  }
} else {
  cat("Brak zmiennych istotnych statystycznie (p < 0.05) dla testów post-hoc.")
}
```

### Wizualizacja Rozkładów Kwot według Statusu

```{r boxplot_kwoty_status, fig.width=12, fig.height=8}
library(ggplot2)

# Przygotowanie danych w formacie długim
plot_data <- data_for_standardization %>%
  select(NAME_CONTRACT_STATUS, AMT_APPLICATION, AMT_CREDIT, AMT_ANNUITY, AMT_GOODS_PRICE) %>%
  tidyr::pivot_longer(cols = -NAME_CONTRACT_STATUS, 
                      names_to = "Variable", 
                      values_to = "Amount") %>%
  filter(!is.na(Amount) & Amount > 0)

# Boxplot z logarytmiczną skalą (ze względu na duży rozrzut wartości)
ggplot(plot_data, aes(x = NAME_CONTRACT_STATUS, y = Amount, fill = NAME_CONTRACT_STATUS)) +
  geom_boxplot(outlier.alpha = 0.3, outlier.size = 1) +
  facet_wrap(~ Variable, scales = "free_y", ncol = 2) +
  scale_y_log10(labels = scales::comma) +
  scale_fill_brewer(palette = "Set2") +
  theme_minimal() +
  labs(
    title = "Rozkład kwot finansowych według statusu kontraktu",
    subtitle = "Skala logarytmiczna - porównanie median i rozrzutu wartości",
    x = "Status kontraktu",
    y = "Kwota (skala logarytmiczna)",
    fill = "Status"
  ) +
  theme(
    legend.position = "bottom",
    plot.title = element_text(size = 14, face = "bold"),
    axis.text.x = element_text(angle = 45, hjust = 1)
  )
```

### Porównanie Wartości Z-score między Grupami

```{r wykres_z_scores, fig.width=10, fig.height=6}
# Wykres słupkowy porównujący średnie wartości Z
z_plot_data <- data_standardized %>%
  select(NAME_CONTRACT_STATUS, starts_with("Z_")) %>%
  group_by(NAME_CONTRACT_STATUS) %>%
  summarise(across(starts_with("Z_"), ~ mean(., na.rm = TRUE))) %>%
  tidyr::pivot_longer(cols = starts_with("Z_"), 
                      names_to = "Variable", 
                      values_to = "Mean_Z") %>%
  mutate(Variable = gsub("Z_", "", Variable))

ggplot(z_plot_data, aes(x = Variable, y = Mean_Z, fill = NAME_CONTRACT_STATUS)) +
  geom_col(position = "dodge", color = "black", size = 0.3) +
  geom_hline(yintercept = 0, linetype = "dashed", color = "red", size = 0.8) +
  scale_fill_brewer(palette = "Set2") +
  theme_minimal() +
  labs(
    title = "Średnie wartości Z-score według statusu kontraktu",
    subtitle = "Wartości dodatnie = powyżej średniej globalnej, ujemne = poniżej średniej",
    x = "Zmienna",
    y = "Średnia wartość Z-score",
    fill = "Status kontraktu"
  ) +
  theme(
    legend.position = "bottom",
    plot.title = element_text(size = 14, face = "bold"),
    axis.text.x = element_text(angle = 45, hjust = 1, size = 10)
  ) +
  coord_flip()
```

### Interpretacja Wyników

#### Kluczowe Różnice między Grupami Statusów

Analiza wartości Z-score ujawnia **istotne różnice** w profilach finansowych wniosków kredytowych w zależności od decyzji banku:

**1. Odrzucone wnioski (Refused) charakteryzują się:**

- **Wyższymi kwotami wnioskowanymi** - wartość Z dla AMT_APPLICATION wynosi 0.545 (ponad pół odchylenia standardowego powyżej średniej), podczas gdy dla zatwierdzonych wynosi jedynie 0.015
- **Wyższymi kwotami kredytu** - Z_AMT_CREDIT = 0.561 vs 0.017 dla zatwierdzonych
- **Droższymi towarami** - Z_AMT_GOODS_PRICE = 0.488 vs -0.132 dla zatwierdzonych
- **Wyższymi ratami** - Z_AMT_ANNUITY = 0.296 vs -0.077 dla zatwierdzonych

**2. Zatwierdzone wnioski (Approved) charakteryzują się:**

- Wartościami bliskimi średniej globalnej (wartości Z bliskie 0)
- **Niższymi cenami towarów** - Z = -0.132 (poniżej średniej)
- **Wyższym wskaźnikiem wkładu własnego** - Z_RATE_DOWN_PAYMENT = 0.026 vs -0.199 dla odrzuconych

**3. Anulowane wnioski (Canceled) wyróżniają się:**

- **Bardzo wysokimi cenami towarów** - Z = 1.381 (najwyższa wartość ze wszystkich grup!)
- **Bardzo niskimi kwotami kredytu** - Z_AMT_CREDIT = -0.552
- **Wysokimi ratami** - Z_AMT_ANNUITY = 0.983

Ta rozbieżność sugeruje, że **klienci często anulują wnioski, gdy bank przyznaje znacznie niższe kwoty** niż wnioskowane (szczególnie przy drogich towarach).

#### Obserwacje ze standardowych testów statystycznych

**Test t-Studenta** (Approved vs Refused) pokazuje, że różnice między obiema grupami są statystycznie istotne dla większości zmiennych finansowych.

**ANOVA i test Tukey'a HSD** ujawniają bardziej złożony obraz, porównując wszystkie trzy grupy statusów jednocześnie. Wyniki post-hoc testów wskazują, które pary grup statusów różnią się znacząco i czy różnice są praktycznie istotne.

**Testy Chi-kwadrat** dla zmiennych kategorycznych pokazują, czy rozkład kategorii różni się między statusami kontraktu. Wysokie statystyki chi-kwadrat wskazują na silne powiązanie między zmienną kategoryczną a decyzją kredytową.

**Macierz korelacji** ujawnia multikolinearność między zmiennymi - zmienne wysoce skorelowane mogą zawierać redundantne informacje i wpływać na stabilność modeli predykcyjnych. Szczególnie ważne dla modelowania: zmienne mocno skorelowane z AMT_CREDIT mogą mieć ograniczoną dodatkową wartość predykcyjną.

#### Wnioski Biznesowe

1. **Wysokość wnioskowanej kwoty jest kluczowym czynnikiem odrzucenia** - różnica -0.545 w Z-score dla AMT_CREDIT między zatwierdzonymi a odrzuconymi wskazuje, że bank konsekwentnie odrzuca wnioski o wyższe kredyty.

2. **Rozsądna wycena towaru zwiększa szansę zatwierdzenia** - różnica -0.620 dla AMT_GOODS_PRICE pokazuje, że wnioski dotyczące droższych produktów są częściej odrzucane.

3. **Wkład własny ma znaczenie** - choć różnica jest mniejsza (0.225), wyższy RATE_DOWN_PAYMENT koreluje pozytywnie z zatwierdzeniem.

4. **Zmienność w grupach** - odrzucone wnioski mają największe odchylenia standardowe (SD > 1.4 dla kwot), co wskazuje na bardzo zróżnicowany profil odrzuconych klientów.

#### Obserwacje dotyczące rozkładów

Wartości **kurtozy > 3** w podstawowych statystykach sygnalizują rozkłady leptokurtyczne (z ciężkimi ogonami), co wskazuje na obecność:
- Wartości ekstremalnych w danych kredytowych
- Segmentów klientów o bardzo różnych potrzebach finansowych  
- Potrzebę ostrożności przy modelowaniu - średnie mogą nie być reprezentatywne dla całej populacji

