## Analiza Statystyczna

W tej sekcji przeprowadzamy ilościową analizę kluczowych zmiennych w zbiorze danych, aby lepiej zrozumieć rozkłady i powiązania między zmiennymi a statusem kontraktu.

### Statystyki Opisowe - Zmienne Numeryczne

```{r podstawowe_statystyki}
library(dplyr)
library(moments) # dla kurtozy i skośności
library(knitr)

# Wybór kluczowych zmiennych numerycznych
numeric_vars <- c("AMT_ANNUITY", "AMT_APPLICATION", "AMT_CREDIT", 
                  "AMT_DOWN_PAYMENT", "AMT_GOODS_PRICE", "RATE_DOWN_PAYMENT",
                  "DAYS_DECISION", "CNT_PAYMENT", "DAYS_FIRST_DRAWING",
                  "DAYS_FIRST_DUE", "DAYS_LAST_DUE", "DAYS_TERMINATION")

# Funkcja do obliczenia wszystkich statystyk
calculate_stats <- function(x) {
  x_clean <- x[!is.na(x) & !is.infinite(x)]
  
  result <- c(
    Mean = ifelse(length(x_clean) == 0, NA, mean(x_clean)),
    Median = ifelse(length(x_clean) == 0, NA, median(x_clean)),
    SD = ifelse(length(x_clean) == 0, NA, sd(x_clean)),
    Min = ifelse(length(x_clean) == 0, NA, min(x_clean)),
    Max = ifelse(length(x_clean) == 0, NA, max(x_clean)),
    Skewness = ifelse(length(x_clean) == 0, NA, skewness(x_clean)),
    Kurtosis = ifelse(length(x_clean) == 0, NA, kurtosis(x_clean)),
    Q1 = ifelse(length(x_clean) == 0, NA, quantile(x_clean, 0.25)),
    Q3 = ifelse(length(x_clean) == 0, NA, quantile(x_clean, 0.75))
  )
  
  return(result)
}

# Obliczenie statystyk dla każdej zmiennej - używamy dane_clean zamiast ładować ponownie
stats_summary <- dane_clean %>%
  select(all_of(numeric_vars[numeric_vars %in% names(dane_clean)])) %>%
  summarise(across(everything(), ~list(calculate_stats(.)))) %>%
  tidyr::pivot_longer(everything(), names_to = "variable", values_to = "stats") %>%
  tidyr::unnest_wider(stats)

kable(stats_summary, digits = 2, caption = "Podstawowe statystyki opisowe zmiennych numerycznych")
```

### Standaryzacja Zmiennych - Wartości Z

```{r standaryzacja_zmiennych}
# Przygotowanie danych - fokus na zmiennych związanych z kwotami i ratami
key_vars <- c("AMT_ANNUITY", "AMT_APPLICATION", "AMT_CREDIT", 
              "AMT_GOODS_PRICE", "RATE_DOWN_PAYMENT")

# Filtracja do istniejących kolumn
key_vars_exist <- key_vars[key_vars %in% names(dane_clean)]

# Standaryzacja (Z-score) GLOBALNIE na całym zbiorze danych - używamy dane_clean
data_for_standardization <- dane_clean %>%
  filter(NAME_CONTRACT_STATUS %in% c("Approved", "Refused", "Canceled")) %>%
  select(NAME_CONTRACT_STATUS, all_of(key_vars_exist))

# Standaryzacja każdej zmiennej globalnie (bez grupowania)
data_standardized <- data_for_standardization %>%
  mutate(across(all_of(key_vars_exist), 
                ~ scale(.)[,1], 
                .names = "Z_{.col}"))

# Obliczenie średnich wartości Z dla każdego statusu
z_summary <- data_standardized %>%
  group_by(NAME_CONTRACT_STATUS) %>%
  summarise(across(starts_with("Z_"), 
                   ~ mean(., na.rm = TRUE), 
                   .names = "{.col}"))

kable(z_summary, digits = 3, caption = "Średnie wartości Z-score dla zmiennych w podziale na status kontraktu")
```

### Testy Istotności Statystycznej (t-test)

Sprawdzamy, czy obserwowane różnice między zatwierdzonymi a odrzuconymi wnioskami są statystycznie istotne.

```{r testy_t_studenta}
# Przygotowanie danych dla testów
approved_data <- data_for_standardization %>% filter(NAME_CONTRACT_STATUS == "Approved")
refused_data <- data_for_standardization %>% filter(NAME_CONTRACT_STATUS == "Refused")

# Wykonanie testów t-Studenta dla każdej zmiennej
t_test_results <- data.frame(
  Variable = character(),
  t_statistic = numeric(),
  p_value = numeric(),
  mean_approved = numeric(),
  mean_refused = numeric(),
  significant = character(),
  stringsAsFactors = FALSE
)

for (var in key_vars_exist) {
  # Pobierz dane dla zmiennej i usuń NA
  approved_vals <- approved_data[[var]][!is.na(approved_data[[var]])]
  refused_vals <- refused_data[[var]][!is.na(refused_data[[var]])]
  
  # Sprawdź czy są wystarczające dane (minimum 2 obserwacje w każdej grupie)
  if (length(approved_vals) >= 2 && length(refused_vals) >= 2) {
    # Wykonaj test t-Studenta
    test_result <- t.test(approved_vals, refused_vals)
    
    # Dodaj wyniki do tabeli
    t_test_results <- rbind(t_test_results, data.frame(
      Variable = var,
      t_statistic = test_result$statistic,
      p_value = test_result$p.value,
      mean_approved = mean(approved_vals),
      mean_refused = mean(refused_vals),
      significant = ifelse(test_result$p.value < 0.001, "***", 
                          ifelse(test_result$p.value < 0.01, "**",
                                ifelse(test_result$p.value < 0.05, "*", "ns")))
    ))
  } else {
    # Nie ma wystarczających danych dla testu
    t_test_results <- rbind(t_test_results, data.frame(
      Variable = var,
      t_statistic = NA,
      p_value = NA,
      mean_approved = mean(approved_data[[var]], na.rm = TRUE),
      mean_refused = mean(refused_data[[var]], na.rm = TRUE),
      significant = "N/A"
    ))
  }
}

# Sortuj według wartości p
t_test_results <- t_test_results %>% arrange(p_value)

kable(t_test_results, digits = 4, 
      caption = "Wyniki testów t-Studenta: Approved vs Refused (*** p<0.001, ** p<0.01, * p<0.05, ns = not significant)")
```

### Wizualizacja Rozkładów Kwot według Statusu

```{r boxplot_kwoty_status, fig.width=12, fig.height=8}
library(ggplot2)

# Przygotowanie danych w formacie długim
plot_data <- data_for_standardization %>%
  select(NAME_CONTRACT_STATUS, AMT_APPLICATION, AMT_CREDIT, AMT_ANNUITY, AMT_GOODS_PRICE) %>%
  tidyr::pivot_longer(cols = -NAME_CONTRACT_STATUS, 
                      names_to = "Variable", 
                      values_to = "Amount") %>%
  filter(!is.na(Amount) & Amount > 0)

# Boxplot z logarytmiczną skalą (ze względu na duży rozrzut wartości)
ggplot(plot_data, aes(x = NAME_CONTRACT_STATUS, y = Amount, fill = NAME_CONTRACT_STATUS)) +
  geom_boxplot(outlier.alpha = 0.3, outlier.size = 1) +
  facet_wrap(~ Variable, scales = "free_y", ncol = 2) +
  scale_y_log10(labels = scales::comma) +
  scale_fill_brewer(palette = "Set2") +
  theme_minimal() +
  labs(
    title = "Rozkład kwot finansowych według statusu kontraktu",
    subtitle = "Skala logarytmiczna - porównanie median i rozrzutu wartości",
    x = "Status kontraktu",
    y = "Kwota (skala logarytmiczna)",
    fill = "Status"
  ) +
  theme(
    legend.position = "bottom",
    plot.title = element_text(size = 14, face = "bold"),
    axis.text.x = element_text(angle = 45, hjust = 1)
  )
```

### Porównanie Wartości Z-score między Grupami

```{r wykres_z_scores, fig.width=10, fig.height=6}
# Wykres słupkowy porównujący średnie wartości Z
z_plot_data <- data_standardized %>%
  select(NAME_CONTRACT_STATUS, starts_with("Z_")) %>%
  group_by(NAME_CONTRACT_STATUS) %>%
  summarise(across(starts_with("Z_"), ~ mean(., na.rm = TRUE))) %>%
  tidyr::pivot_longer(cols = starts_with("Z_"), 
                      names_to = "Variable", 
                      values_to = "Mean_Z") %>%
  mutate(Variable = gsub("Z_", "", Variable))

ggplot(z_plot_data, aes(x = Variable, y = Mean_Z, fill = NAME_CONTRACT_STATUS)) +
  geom_col(position = "dodge", color = "black", size = 0.3) +
  geom_hline(yintercept = 0, linetype = "dashed", color = "red", size = 0.8) +
  scale_fill_brewer(palette = "Set2") +
  theme_minimal() +
  labs(
    title = "Średnie wartości Z-score według statusu kontraktu",
    subtitle = "Wartości dodatnie = powyżej średniej globalnej, ujemne = poniżej średniej",
    x = "Zmienna",
    y = "Średnia wartość Z-score",
    fill = "Status kontraktu"
  ) +
  theme(
    legend.position = "bottom",
    plot.title = element_text(size = 14, face = "bold"),
    axis.text.x = element_text(angle = 45, hjust = 1, size = 10)
  ) +
  coord_flip()
```

### Interpretacja Wyników

#### Kluczowe Różnice między Grupami Statusów

Analiza wartości Z-score ujawnia **istotne różnice** w profilach finansowych wniosków kredytowych w zależności od decyzji banku:

**1. Odrzucone wnioski (Refused) charakteryzują się:**

- **Wyższymi kwotami wnioskowanymi** - wartość Z dla AMT_APPLICATION wynosi 0.545 (ponad pół odchylenia standardowego powyżej średniej), podczas gdy dla zatwierdzonych wynosi jedynie 0.015
- **Wyższymi kwotami kredytu** - Z_AMT_CREDIT = 0.561 vs 0.017 dla zatwierdzonych
- **Droższymi towarami** - Z_AMT_GOODS_PRICE = 0.488 vs -0.132 dla zatwierdzonych
- **Wyższymi ratami** - Z_AMT_ANNUITY = 0.296 vs -0.077 dla zatwierdzonych

**2. Zatwierdzone wnioski (Approved) charakteryzują się:**

- Wartościami bliskimi średniej globalnej (wartości Z bliskie 0)
- **Niższymi cenami towarów** - Z = -0.132 (poniżej średniej)
- **Wyższym wskaźnikiem wkładu własnego** - Z_RATE_DOWN_PAYMENT = 0.026 vs -0.199 dla odrzuconych

**3. Anulowane wnioski (Canceled) wyróżniają się:**

- **Bardzo wysokimi cenami towarów** - Z = 1.381 (najwyższa wartość ze wszystkich grup!)
- **Bardzo niskimi kwotami kredytu** - Z_AMT_CREDIT = -0.552
- **Wysokimi ratami** - Z_AMT_ANNUITY = 0.983

Ta rozbieżność sugeruje, że **klienci często anulują wnioski, gdy bank przyznaje znacznie niższe kwoty** niż wnioskowane (szczególnie przy drogich towarach).

#### Wnioski Biznesowe

1. **Wysokość wnioskowanej kwoty jest kluczowym czynnikiem odrzucenia** - różnica -0.545 w Z-score dla AMT_CREDIT między zatwierdzonymi a odrzuconymi wskazuje, że bank konsekwentnie odrzuca wnioski o wyższe kredyty.

2. **Rozsądna wycena towaru zwiększa szansę zatwierdzenia** - różnica -0.620 dla AMT_GOODS_PRICE pokazuje, że wnioski dotyczące droższych produktów są częściej odrzucane.

3. **Wkład własny ma znaczenie** - choć różnica jest mniejsza (0.225), wyższy RATE_DOWN_PAYMENT koreluje pozytywnie z zatwierdzeniem.

4. **Zmienność w grupach** - odrzucone wnioski mają największe odchylenia standardowe (SD > 1.4 dla kwot), co wskazuje na bardzo zróżnicowany profil odrzuconych klientów.

#### Obserwacje dotyczące rozkładów

Wartości **kurtozy > 3** w podstawowych statystykach sygnalizują rozkłady leptokurtyczne (z ciężkimi ogonami), co wskazuje na obecność:
- Wartości ekstremalnych w danych kredytowych
- Segmentów klientów o bardzo różnych potrzebach finansowych  
- Potrzebę ostrożności przy modelowaniu - średnie mogą nie być reprezentatywne dla całej populacji