# Analiza Statystyczna

W tej sekcji przeprowadzamy ilościową analizę kluczowych zmiennych w zbiorze danych, aby lepiej zrozumieć rozkłady i powiązania między zmiennymi a statusem kontraktu.

## Statystyki Opisowe - Zmienne Numeryczne

```{r podstawowe_statystyki ,echo=FALSE}
library(dplyr)
library(moments) # dla kurtozy i skośności
library(knitr)

# Wybór kluczowych zmiennych numerycznych
numeric_vars <- c("AMT_ANNUITY", "AMT_APPLICATION", "AMT_CREDIT", 
                  "AMT_DOWN_PAYMENT", "AMT_GOODS_PRICE", "RATE_DOWN_PAYMENT",
                  "DAYS_DECISION", "CNT_PAYMENT", "DAYS_FIRST_DRAWING",
                  "DAYS_FIRST_DUE", "DAYS_LAST_DUE", "DAYS_TERMINATION")

# Funkcja do obliczenia wszystkich statystyk
calculate_stats <- function(x) {
  x_clean <- x[!is.na(x) & !is.infinite(x)]
  
  result <- c(
    Średnia = ifelse(length(x_clean) == 0, NA, mean(x_clean)),
    Mediana = ifelse(length(x_clean) == 0, NA, median(x_clean)),
    Błąd_standardowy = ifelse(length(x_clean) == 0, NA, sd(x_clean)),
    Min = ifelse(length(x_clean) == 0, NA, min(x_clean)),
    Max = ifelse(length(x_clean) == 0, NA, max(x_clean)),
    Skośność = ifelse(length(x_clean) == 0, NA, skewness(x_clean)),
    Kurtoza = ifelse(length(x_clean) == 0, NA, kurtosis(x_clean)),
    Q1 = ifelse(length(x_clean) == 0, NA, quantile(x_clean, 0.25)),
    Q3 = ifelse(length(x_clean) == 0, NA, quantile(x_clean, 0.75))
  )
  
  return(result)
}

# Obliczenie statystyk dla każdej zmiennej
stats_summary <- dane %>%
  select(all_of(numeric_vars[numeric_vars %in% names(dane)])) %>%
  summarise(across(everything(), ~list(calculate_stats(.)))) %>%
  tidyr::pivot_longer(everything(), names_to = "variable", values_to = "stats") %>%
  tidyr::unnest_wider(stats)

library(gt)

stats_summary %>%
  rename(Zmienna = variable) %>%
  gt() %>%
  fmt_number(
    columns = where(is.numeric),
    decimals = 2
  ) %>%
  tab_style(
    style = cell_text(align = "center"),
    locations = cells_body(columns = everything())
  ) %>%
  tab_header(
    title = "Podstawowe statystyki opisowe zmiennych numerycznych"
  ) %>%
  tab_options(
    table.font.size = "small"
  )
```

## Standaryzacja Zmiennych - Wartości Z

```{r standaryzacja_zmiennych, echo=FALSE}
# Przygotowanie danych - fokus na zmiennych związanych z kwotami i ratami
key_vars <- c("AMT_ANNUITY", "AMT_APPLICATION", "AMT_CREDIT", 
              "AMT_GOODS_PRICE", "RATE_DOWN_PAYMENT")

# Filtracja do istniejących kolumn
key_vars_exist <- key_vars[key_vars %in% names(dane)]

# Standaryzacja (Z-score) GLOBALNIE na całym zbiorze danych - używamy dane
data_for_standardization <- dane %>%
  filter(NAME_CONTRACT_STATUS %in% c("Approved", "Refused", "Canceled")) %>%
  select(NAME_CONTRACT_STATUS, all_of(key_vars_exist))

# Standaryzacja każdej zmiennej globalnie (bez grupowania)
data_standardized <- data_for_standardization %>%
  mutate(across(all_of(key_vars_exist), 
                ~ scale(.)[,1], 
                .names = "Z_{.col}"))

# Obliczenie średnich wartości Z dla każdego statusu
z_summary <- data_standardized %>%
  mutate(NAME_CONTRACT_STATUS = recode(
    NAME_CONTRACT_STATUS,
    "Approved" = "Zatwierdzony",
    "Refused" = "Odmowa",
    "Canceled" = "Anulowany"
    )) %>%
  group_by(Status_kontraktu = NAME_CONTRACT_STATUS) %>%
  summarise(across(starts_with("Z_"), 
                   ~ mean(., na.rm = TRUE), 
                   .names = "{.col}"))

kable(z_summary, digits = 3, caption = "Średnie wartości Z-score dla zmiennych w podziale na status kontraktu")
```

## Analiza Zmiennych Kategorycznych (Testy Chi-kwadrat)

```{r testy_chi_kwadrat, echo=FALSE}
library(vcd)

# Zmienne kategoryczne do analizy
categorical_vars <- c("NAME_CONTRACT_TYPE", "NAME_CLIENT_TYPE", "CODE_GENDER", "FLAG_OWN_CAR")
categorical_vars_exist <- categorical_vars[categorical_vars %in% names(dane)]

# Przygotowanie danych dla testów chi-kwadrat
data_for_chi <- dane %>%
  filter(NAME_CONTRACT_STATUS %in% c("Approved", "Refused", "Canceled")) %>%
  select(NAME_CONTRACT_STATUS, all_of(categorical_vars_exist))

# Wykonanie testów chi-kwadrat
chi_test_results <- data.frame(
  Zmienna = character(),
  Chi2 = numeric(),
  p = numeric(),
  df = numeric(),
  Istnotność = character(),
  stringsAsFactors = FALSE
)

for (var in categorical_vars_exist) {
  contingency_table <- table(data_for_chi[[var]], data_for_chi$NAME_CONTRACT_STATUS)
  test_result <- chisq.test(contingency_table)
  
  chi_test_results <- rbind(chi_test_results, data.frame(
    Zmienna = var,
    Chi2 = test_result$statistic,
    p = test_result$p.value,
    df = test_result$parameter,
    Istnotność = ifelse(test_result$p.value < 0.001, "***", 
                        ifelse(test_result$p.value < 0.01, "**",
                              ifelse(test_result$p.value < 0.05, "*", "ns")))
  ))
}

chi_test_results <- chi_test_results %>% arrange(p)

kable(chi_test_results, digits = 4, 
      caption = "Wyniki testów Chi-kwadrat: Zmienne kategoryczne vs Status Kontraktu")

# Pokaż tablicę krzyżową dla najważniejszej zmiennej
if(nrow(chi_test_results) > 0) {
  most_significant_var <- chi_test_results$Zmienna[1]
  data_for_chi <- data_for_chi %>%
  mutate(NAME_CONTRACT_STATUS = recode(
    NAME_CONTRACT_STATUS,
    "Approved" = "Zatwierdzony",
    "Refused"  = "Odmowa",
    "Canceled" = "Anulowany"
  ))
  contingency_most_sig <- table(data_for_chi[[most_significant_var]], data_for_chi$NAME_CONTRACT_STATUS)
  contingency_prop <- round(prop.table(contingency_most_sig, margin = 1) * 100, 2)
  
  kable(contingency_prop, 
        caption = paste("Rozkład procentowy statusów dla", most_significant_var, "(% w wierszach)"))
}
```

## Testy Istotności Statystycznej (t-test)

Sprawdzamy, czy obserwowane różnice między zatwierdzonymi a odrzuconymi wnioskami są statystycznie istotne.

```{r testy_t_studenta, echo=FALSE}
# Przygotowanie danych dla testów
approved_data <- data_for_standardization %>% filter(NAME_CONTRACT_STATUS == "Approved")
refused_data <- data_for_standardization %>% filter(NAME_CONTRACT_STATUS == "Refused")

# Wykonanie testów t-Studenta dla każdej zmiennej
t_test_results <- data.frame(
  Zmienna = character(),
  Statystyka_t = numeric(),
  p = numeric(),
  Średnia_zatwierdzone = numeric(),
  Średnia_odrzucone = numeric(),
  Istnotność = character(),
  stringsAsFactors = FALSE
)

for (var in key_vars_exist) {
  # Pobierz dane dla zmiennej i usuń NA
  approved_vals <- approved_data[[var]][!is.na(approved_data[[var]])]
  refused_vals <- refused_data[[var]][!is.na(refused_data[[var]])]
  
  # Sprawdź czy są wystarczające dane (minimum 2 obserwacje w każdej grupie)
  if (length(approved_vals) >= 2 && length(refused_vals) >= 2) {
    # Wykonaj test t-Studenta
    test_result <- t.test(approved_vals, refused_vals)
    
    # Dodaj wyniki do tabeli
    t_test_results <- rbind(t_test_results, data.frame(
      Zmienna = var,
      Statystyka_t = test_result$statistic,
      p = test_result$p.value,
      Średnia_zatwierdzone = mean(approved_vals),
      Średnia_odrzucone = mean(refused_vals),
      Istnotność = ifelse(test_result$p.value < 0.001, "***", 
                          ifelse(test_result$p.value < 0.01, "**",
                                ifelse(test_result$p.value < 0.05, "*", "ns")))
    ))
  } else {
    # Nie ma wystarczających danych dla testu
    t_test_results <- rbind(t_test_results, data.frame(
      Zmienna = var,
      Statystyka_t = NA,
      p = NA,
      Średnia_zatwierdzone = mean(approved_data[[var]], na.rm = TRUE),
      Średnia_odrzucone = mean(refused_data[[var]], na.rm = TRUE),
      Istnotność = "N/A"
    ))
  }
}

# Sortuj według wartości p
t_test_results <- t_test_results %>% arrange(p)

kable(t_test_results, digits = 4, 
      caption = "Wyniki testów t-Studenta: Zatwierdzone vs Odrzucone (*** p<0.001, ** p<0.01, * p<0.05, ns = nieistotne statystycznie)")
```

## Analiza Wariancji (ANOVA) - Porównanie średnich zmiennych ilościowych między grupami

Zamiast porównywania tylko Approved vs Refused, przeprowadzamy ANOVA aby zbadać różnice między wszystkimi trzema grupami.

```{r anova_analysis, error=FALSE, echo=FALSE}
tryCatch({
  # Sprawdź czy dane są dostępne
  cat("=== DEBUG INFO: anova_analysis chunk ===\n")
  cat("dane exists:", exists("dane"), "\n")
  if(exists("dane")) {
    cat("dane class:", class(dane), "\n")
    cat("dane nrows:", nrow(dane), "\n")
    cat("dane colnames:", paste(names(dane)[1:10], collapse=", "), "...\n")
  }
  
  if(!exists("dane") || nrow(dane) == 0) {
    stop("dane nie jest dostępna. Sprawdź czy dane zostały wczytane w sekcji missing_data_analysis.")
  }
  
  # Redefiniuj zmienne na wypadek braku dostępu ze wcześniejszych chunks
  key_vars_anova <- c("AMT_ANNUITY", "AMT_APPLICATION", "AMT_CREDIT", 
                      "AMT_GOODS_PRICE", "RATE_DOWN_PAYMENT")
  key_vars_anova <- key_vars_anova[key_vars_anova %in% names(dane)]
  
  cat("key_vars_anova found:", length(key_vars_anova), "zmienne\n")
  cat("key_vars_anova:", paste(key_vars_anova, collapse=", "), "\n")
  
  if(length(key_vars_anova) == 0) {
    stop("Żadna ze zmiennych ANOVA nie istnieje w danych")
  }

# Przygotowanie danych dla ANOVA
data_for_anova <- dane_clean %>%
  filter(NAME_CONTRACT_STATUS %in% c("Approved", "Refused", "Canceled")) %>%
  select(NAME_CONTRACT_STATUS, all_of(key_vars_anova)) %>%
  mutate(NAME_CONTRACT_STATUS = factor(NAME_CONTRACT_STATUS))

# Wykonanie ANOVA dla każdej zmiennej
anova_results <- data.frame(
  Zmienna = character(),
  Statystyka_F = numeric(),
  p = numeric(),
  df_między = numeric(),
  df_wewnątrz = numeric(),
  Istotność = character(),
  stringsAsFactors = FALSE
)

for (var in key_vars_anova) {
  # Usuń NA wartości
  data_clean_var <- data_for_anova %>%
    select(NAME_CONTRACT_STATUS, all_of(var)) %>%
    filter(!is.na(!!sym(var)))
  
  if(nrow(data_clean_var) > 3) {
    # Przeprowadź ANOVA
    anova_model <- aov(reformulate("NAME_CONTRACT_STATUS", response = var), data = data_clean_var)
    anova_summary <- summary(anova_model)[[1]]
    
    # Dodaj wyniki
    anova_results <- rbind(anova_results, data.frame(
      Zmienna = var,
      Statystyka_F = anova_summary["NAME_CONTRACT_STATUS", "F value"],
      p = anova_summary["NAME_CONTRACT_STATUS", "Pr(>F)"],
      df_między = anova_summary["NAME_CONTRACT_STATUS", "Df"],
      df_wewnątrz = anova_summary["Residuals", "Df"],
      Istotność = ifelse(anova_summary["NAME_CONTRACT_STATUS", "Pr(>F)"] < 0.001, "***",
                          ifelse(anova_summary["NAME_CONTRACT_STATUS", "Pr(>F)"] < 0.01, "**",
                                ifelse(anova_summary["NAME_CONTRACT_STATUS", "Pr(>F)"] < 0.05, "*", "ns")))
    ))
  }
}

# Sortuj według wartości p
anova_results <- anova_results %>% arrange(p)

kable(anova_results, digits = 4,
      caption = "Wyniki ANOVA: Zmienne numeryczne vs Status Kontraktu (*** p<0.001, ** p<0.01, * p<0.05)")
}, error = function(e) {
  cat("Error w anova_analysis:", e$message, "\n")
})
```

## Testy Post-Hoc (Tukey HSD) - Porównania Pairwise

Dla zmiennych istotnych statystycznie w ANOVA przeprowadzamy test Tukey'a HSD aby określić, które grupy różnią się między sobą.

```{r post_hoc_tukey, warning=FALSE, echo=FALSE, results='asis'}
library(dplyr)
library(gt)
library(tibble)

# Ładne nazwy do nagłówków
pretty_names <- c(
  "AMT_ANNUITY"     = "Rata miesięczna (AMT_ANNUITY)",
  "AMT_APPLICATION" = "Kwota wnioskowana (AMT_APPLICATION)",
  "AMT_CREDIT"      = "Kwota kredytu (AMT_CREDIT)"
)

# Zmienne, które chcemy pokazać (3 najważniejsze)
vars_to_show <- c("AMT_ANNUITY", "AMT_APPLICATION", "AMT_CREDIT")

for (var in vars_to_show) {

  # Dane dla tej zmiennej
  data_clean_var <- data_for_anova %>%
    select(NAME_CONTRACT_STATUS, all_of(var)) %>%
    filter(!is.na(!!sym(var)))

  # ANOVA
  anova_model <- aov(reformulate("NAME_CONTRACT_STATUS", response = var), 
                     data = data_clean_var)

  # Tukey
  tukey_df <- TukeyHSD(anova_model)$NAME_CONTRACT_STATUS %>%
    as.data.frame() %>%
    rownames_to_column("Porównanie") %>%
    mutate(
      Porównanie = Porównanie %>%
        gsub("Approved", "Zatwierdzony", .) %>%
        gsub("Refused", "Odmowa", .) %>%
        gsub("Canceled", "Anulowany", .),
      Różnica = diff,
      Dolny_przedział = lwr,
      Górny_przedział = upr,
      p = `p adj`,
      Istotność = case_when(
        p < 0.001 ~ "***",
        p < 0.01  ~ "**",
        p < 0.05  ~ "*",
        TRUE ~ "ns"
      )
    ) %>%
    select(Porównanie, Różnica, Dolny_przedział, Górny_przedział, p, Istotność)

  # Tabela GT
  gt(tukey_df) %>%
    fmt_number(columns = where(is.numeric), decimals = 2) %>%
    tab_header(
      title = paste("Test Tukey'a HSD —", pretty_names[var]),
      subtitle = "Porównania pairwise między statusami kontraktu"
    ) %>%
    tab_options(table.font.size = "small") %>%
    print()
}
```

## Wizualizacja Rozkładów Kwot według Statusu

```{r boxplot_kwoty_status, fig.width=12, fig.height=8, echo=FALSE}
library(ggplot2)

# Dodanie polskich nazw statusów
plot_data <- data_for_standardization %>%
  mutate(
    NAME_CONTRACT_STATUS_PL = recode(NAME_CONTRACT_STATUS, !!!status_map),
    NAME_CONTRACT_STATUS_PL = factor(NAME_CONTRACT_STATUS_PL,
                                     levels = names(status_colors))
    ) %>%
  select(NAME_CONTRACT_STATUS_PL, AMT_APPLICATION, AMT_CREDIT, AMT_ANNUITY, AMT_GOODS_PRICE) %>%
  pivot_longer(
    cols = -NAME_CONTRACT_STATUS_PL,
    names_to = "Variable",
    values_to = "Amount" ) %>%
  filter(!is.na(Amount) & Amount > 0)

# Boxplot z logarytmiczną skalą (ze względu na duży rozrzut wartości)
ggplot(plot_data, aes(x = NAME_CONTRACT_STATUS_PL, y = Amount, fill = NAME_CONTRACT_STATUS_PL)) +
  geom_boxplot(outlier.alpha = 0.3, outlier.size = 1) +
  facet_wrap(~ Variable, scales = "free_y", ncol = 2) +
  scale_y_log10(labels = scales::comma) +
  scale_fill_manual(values = status_colors) +
  labs(
    title = "Rozkład kwot finansowych według statusu kontraktu",
    subtitle = "Skala logarytmiczna — porównanie median i rozrzutu wartości",
    x = "Status kontraktu",
    y = "Kwota (skala logarytmiczna)",
    fill = "Status kontraktu"
    ) +
  theme(
    legend.position = "bottom",
    plot.title = element_text(size = 14, face = "bold"),
    axis.text.x = element_text(angle = 45, hjust = 1)
  )
```

## Porównanie Wartości Z-score między Grupami

```{r wykres_z_scores, fig.width=10, fig.height=6, echo=FALSE}
# Wykres słupkowy porównujący średnie wartości Z
z_plot_data <- data_standardized %>%
  mutate(
    NAME_CONTRACT_STATUS_PL = recode(NAME_CONTRACT_STATUS, !!!status_map),
    NAME_CONTRACT_STATUS_PL = factor(NAME_CONTRACT_STATUS_PL,
                                     levels = names(status_colors))
    ) %>%
  select(NAME_CONTRACT_STATUS_PL, starts_with("Z_")) %>%
  group_by(NAME_CONTRACT_STATUS_PL) %>%
  summarise(across(starts_with("Z_"), ~ mean(., na.rm = TRUE))) %>%
  tidyr::pivot_longer(cols = starts_with("Z_"), 
                      names_to = "Variable", 
                      values_to = "Mean_Z") %>%
  mutate(Variable = gsub("Z_", "", Variable))

ggplot(z_plot_data, aes(x = Variable, y = Mean_Z, fill = NAME_CONTRACT_STATUS_PL)) +
  geom_col(position = "dodge", color = "black", linewidth = 0.3) +
  geom_hline(yintercept = 0, linetype = "dashed", color = "red", linewidth = 0.8) +
  scale_fill_manual(values = status_colors) +
  theme_minimal() +
  labs(
    title = "Średnie wartości Z-score według statusu kontraktu",
    subtitle = "Wartości dodatnie = powyżej średniej globalnej, ujemne = poniżej średniej",
    x = "Zmienna",
    y = "Średnia wartość Z-score",
    fill = "Status kontraktu"
  ) +
  theme(
    legend.position = "bottom",
    plot.title = element_text(size = 14, face = "bold"),
    axis.text.x = element_text(angle = 45, hjust = 1, size = 10)
  ) +
  coord_flip()
```

## Porównanie kwot kredytu między statusami kontraktu

```{r ggstatsplot, echo=FALSE}
ggstatsplot::ggbetweenstats(
  data = dane_clean,
  x = NAME_CONTRACT_STATUS_PL,
  y = AMT_CREDIT,
  title = "Kwota kredytu a status kontraktu",
  xlab = "Status kontraktu",
  ylab = "Kwota kredytu",
  messages = FALSE
)+ scale_fill_manual(values = status_colors) + scale_color_manual(values = status_colors)
```

- Istnieją istotne statystycznie różnice w wysokości przyznanych kwot kredytu między grupami kontraktowymi (Welch ANOVA: p < 2.23e−308, ω² = 0.61) — efekt jest bardzo silny.

- Najniższe średnie kwoty występują w grupie Anulowany (≈ 21 754) oraz Niewykorzystana oferta (≈ 69 195) — sugeruje to, że niższe kwoty częściej kończą się rezygnacją lub brakiem realizacji.

- Najwyższe średnie kwoty przypadają na Odmowę (≈ 376 000) oraz Zatwierdzenie (≈ 203 000) — wskazuje to, że większe wnioski są częściej oceniane rygorystycznie, ale też częściej zatwierdzane.

- Test Games-Howell potwierdza, że każda para statusów różni się istotnie pod względem kwoty kredytu (wszystkie p < 1e−7).

- Wysoka kwota kredytu nie gwarantuje zatwierdzenia, ale jest silnie związana z decyzją końcową — może być traktowana jako wskaźnik ryzyka.

- Niskie kwoty częściej kończą się anulowaniem lub niewykorzystaniem, co może sugerować brak zaangażowania klienta lub niską wartość transakcyjną.

- Segmentacja klientów według kwoty wnioskowanej może wspierać scoring ryzyka i optymalizację procesu decyzyjnego.

## Zależność między typem klienta a statusem kontraktu

```{r ggbarstats, echo=FALSE}
ggstatsplot::ggbarstats(
  data = dane_clean,
  x = NAME_CLIENT_TYPE_PL,
  y = NAME_CONTRACT_STATUS_PL,
  title = "Typ klienta a status kontraktu",
  xlab = "Status kontraktu",
  messages = FALSE
)+ labs(fill = "Typ klienta")
```

- Zależność między typem klienta a statusem kontraktu jest istotna statystycznie  (χ² = 2770.34, p < 2.23e−308, Cramer's V = 0.19) — czyli umiarkowana siła powiązania.

- Stały klient dominuje w każdej grupie, szczególnie w anulowanych (93%) i niewykorzystanych ofertach (76%) — może wskazywać na niższe zaangażowanie lub powtarzalne wnioski bez finalizacji.

- Nowi klienci częściej otrzymują zatwierdzenie (28%) niż odmowę (18%) — może to sugerować preferencyjne traktowanie nowych wniosków lub lepszy scoring startowy.

- Reaktywowany klient (powrót po przerwie) ma niewielki udział we wszystkich statusach, ale nieco wyższy w zatwierdzonych (9%) — może wskazywać na umiarkowane zaufanie instytucji.

- Typ klienta może być użytecznym predyktorem decyzji kredytowej — szczególnie w połączeniu z historią aplikacji.

- Stały klient nie zawsze oznacza wysoką skuteczność — warto rozważyć dodatkowe kryteria segmentacji.

- Nowi klienci mogą być bardziej skłonni do finalizacji umowy, co może wspierać strategie pozyskiwania.

## Liczba rat (CNT_PAYMENT) a status kontraktu

```{r ggbetweenstats, echo=FALSE}
ggstatsplot::ggbetweenstats(
  data = dane_clean,
  x = NAME_CONTRACT_STATUS_PL,
  y = CNT_PAYMENT,
  title = "Liczba rat a status kontraktu",
  xlab = "Status kontraktu",
  ylab = "Liczba rat",
  messages = FALSE
)+ scale_fill_manual(values = status_colors)+
  scale_color_manual(values = status_colors)
```

- Różnice w liczbie rat między grupami kontraktowymi są bardzo silnie istotne statystycznie (Welch ANOVA: p < 2.23e−308, ω² = 0.79) — efekt jest ekstremalnie silny.

- Zatwierdzone kontrakty mają średnio 14 rat, a odrzucone aż 20 — może to wskazywać, że dłuższy okres spłaty zwiększa ryzyko odmowy.

- Anulowane i niewykorzystane oferty mają bardzo niską liczbę rat (średnio 1.16 i 0.21) — sugeruje to, że były to wnioski niepełne, testowe lub szybko wycofane.

- Test Games-Howell potwierdza istotne różnice między wszystkimi grupami (wszystkie p < 1e−8).

- Liczba rat może być silnym predyktorem decyzji kredytowej — szczególnie w połączeniu z kwotą kredytu i typem klienta.

- Dłuższy harmonogram spłaty może zwiększać ryzyko odmowy, co warto uwzględnić w scoringu.

- Wnioski z minimalną liczbą rat często kończą się anulowaniem lub brakiem realizacji, co może wskazywać na niską jakość aplikacji.

## Związek między kwotą aplikowaną a przyznaną

```{r ggscatterstats, echo=FALSE}
ggstatsplot::ggscatterstats(
  data = dane_clean,
  x = AMT_APPLICATION,
  y = AMT_CREDIT,
  title = "Związek między kwotą wnioskowaną a przyznaną",
  xlab = "Kwota wnioskowana",
  ylab = "Kwota przyznana",
  marginal = TRUE,
  messages = FALSE
)

```

- Zależność między kwotą wnioskowaną a przyznaną jest ekstremalnie silna  
(r = 0.99, p < 2.23e−308) — niemal idealna korelacja liniowa.

- Banki najczęściej przyznają dokładnie taką kwotę, o jaką klient wnioskował — co może świadczyć o dobrze skalibrowanym procesie oceny zdolności kredytowej.

- Odchylenia od linii regresji są rzadkie i niewielkie — wskazują na sporadyczne korekty (np. ograniczenia scoringowe, limity produktowe).

- Rozkłady kwot po obu osiach są podobne — potwierdzają, że w większości przypadków decyzja kredytowa nie modyfikuje kwoty wnioskowanej.

- Proces decyzyjny jest silnie zautomatyzowany i zgodny z oczekiwaniami klienta — co może zwiększać satysfakcję i skracać czas obsługi.

- Wysoka zgodność kwot może świadczyć o efektywnym dopasowaniu produktów do profilu klienta — warto analizować wyjątki jako potencjalne przypadki ryzyka lub niedopasowania.

## Rozkład liczby rat w zatwierdzonych kontraktach

```{r ggshistostats, echo=FALSE}
ggstatsplot::gghistostats(
  data = dane_clean %>% filter(NAME_CONTRACT_STATUS_PL == "Zatwierdzony"),
  x = CNT_PAYMENT,
  title = "Rozkład liczby rat w zatwierdzonych kontraktach",
  xlab = "Liczba rat",
  binwidth = 1,
  messages = FALSE
)
```

- Średnia liczba rat wynosi 14.08, co wskazuje na preferencję dla kredytów średnioterminowych — ani bardzo krótkich, ani długoterminowych.

- Rozkład jest skośny, z wyraźnym szczytem w przedziale 6–20 rat — najczęściej wybierane są kredyty rozłożone na 12–18 miesięcy.

- Statystyki testowe potwierdzają istotność rozkładu (t = 148.92, p < 2.23e−308, Hedges g = 1.19) — czyli liczba rat w zatwierdzonych kontraktach nie jest przypadkowa, lecz ma wyraźny wzorzec.

- Długi ogon rozkładu sugeruje obecność kredytów długoterminowych, ale są one znacznie rzadsze — mogą dotyczyć wyższych kwot lub specyficznych produktów.

- Zatwierdzone kontrakty najczęściej mają liczbę rat zbliżoną do 12–18, co może być optymalnym punktem równowagi między dostępnością a ryzykiem.

- Kredyty krótkoterminowe (do 6 rat) są mniej popularne, co może wynikać z niskiej opłacalności lub ograniczonego popytu.

- Warto uwzględnić liczbę rat jako zmienną w scoringu ryzyka

## Udział typów umów w całym zbiorze

```{r ggpiestats, echo=FALSE}
ggpiestats(
  data = dane_clean %>%
    filter(NAME_CLIENT_TYPE_PL %in% c("Stały", "Nowy")),
  x = NAME_CONTRACT_STATUS_PL,
  y = NAME_CLIENT_TYPE_PL,
  title = "Test proporcji: status vs typ klienta",
  messages = FALSE
)+ scale_fill_manual(values = status_colors)
```

- Nowi klienci mają zdecydowanie wyższy odsetek zatwierdzonych wniosków — aż 94% z nich kończy się pozytywną decyzją, podczas gdy u stałych klientów to tylko 54%.

- Stały klient częściej doświadcza odmowy (21%) i anulowania (24%), co może wskazywać na większą liczbę powtarzających się, nieefektywnych aplikacji lub niższą jakość wniosków.

- Różnice są istotne statystycznie (χ² = 2593.64, p < 2.23e−308, Cramer's V = 0.34) — czyli typ klienta ma wyraźny wpływ na decyzję kredytową.

- Nowi klienci rzadko są odrzucani (1%) lub anulują wniosek, co może świadczyć o większym zaangażowaniu lub lepszym dopasowaniu oferty.

- Nowy klient to potencjalnie bardziej efektywny segment — warto go wspierać w procesie onboardingowym i utrzymaniu.

- Stały klient nie gwarantuje zatwierdzenia — warto analizować historię aplikacyjną, jakość wniosków i kanał pozyskania.

- Typ klienta powinien być uwzględniany w scoringu ryzyka i strategii sprzedażowej — szczególnie przy automatyzacji decyzji.

## Współczynniki modelu regresji: kwota kredytu ~ typ klienta + wkład własny

```{r regresja, echo=FALSE}
model <- lm(AMT_CREDIT ~ NAME_CLIENT_TYPE_PL + AMT_DOWN_PAYMENT, data = dane_clean)

ggstatsplot::ggcoefstats(
  x = model,
  title = "Wpływ typu klienta i wkładu własnego na kwotę kredytu",
  messages = FALSE
)
```

- Wkład własny (AMT_DOWN_PAYMENT) ma istotny wpływ na kwotę kredytu  
(β̂ = 0.23, p = 0.03) — im wyższy wkład własny, tym wyższa przyznana kwota. To zgodne z logiką ryzyka: klient angażujący własne środki otrzymuje większe finansowanie.

- Typ klienta nie ma istotnego wpływu na kwotę kredytu (Stały, Reaktywowany, Nowy — wszystkie p > 0.35) — różnice między typami są statystycznie nieistotne, co może oznaczać, że bank nie różnicuje kwoty kredytu ze względu na typ klienta, tylko inne czynniki (np. scoring, historia).

- Stały klient otrzymuje średnio wyższą kwotę niż nowy, ale różnica nie jest istotna — warto to zbadać w modelu z dodatkowymi zmiennymi (np. kanał, cel pożyczki).

## Interpretacja Wyników

### Kluczowe Różnice między Grupami Statusów

Analiza wartości Z-score ujawnia **istotne różnice** w profilach finansowych wniosków kredytowych w zależności od decyzji banku:

**1. Odrzucone wnioski (Refused) charakteryzują się:**

- **Wyższymi kwotami wnioskowanymi** - wartość Z dla AMT_APPLICATION wynosi 0.545 (ponad pół odchylenia standardowego powyżej średniej), podczas gdy dla zatwierdzonych wynosi jedynie 0.015
- **Wyższymi kwotami kredytu** - Z_AMT_CREDIT = 0.561 vs 0.017 dla zatwierdzonych
- **Droższymi towarami** - Z_AMT_GOODS_PRICE = 0.488 vs -0.132 dla zatwierdzonych
- **Wyższymi ratami** - Z_AMT_ANNUITY = 0.296 vs -0.077 dla zatwierdzonych

**2. Zatwierdzone wnioski (Approved) charakteryzują się:**

- Wartościami bliskimi średniej globalnej (wartości Z bliskie 0)
- **Niższymi cenami towarów** - Z = -0.132 (poniżej średniej)
- **Wyższym wskaźnikiem wkładu własnego** - Z_RATE_DOWN_PAYMENT = 0.026 vs -0.199 dla odrzuconych

**3. Anulowane wnioski (Canceled) wyróżniają się:**

- **Bardzo wysokimi cenami towarów** - Z = 1.381 (najwyższa wartość ze wszystkich grup!)
- **Bardzo niskimi kwotami kredytu** - Z_AMT_CREDIT = -0.552
- **Wysokimi ratami** - Z_AMT_ANNUITY = 0.983

Ta rozbieżność sugeruje, że **klienci często anulują wnioski, gdy bank przyznaje znacznie niższe kwoty** niż wnioskowane (szczególnie przy drogich towarach).

#### Obserwacje ze standardowych testów statystycznych

**Test t-Studenta** (Approved vs Refused) pokazuje, że różnice między obiema grupami są statystycznie istotne dla większości zmiennych finansowych.

**ANOVA i test Tukey'a HSD** ujawniają bardziej złożony obraz, porównując wszystkie trzy grupy statusów jednocześnie. Wyniki post-hoc testów wskazują, które pary grup statusów różnią się znacząco i czy różnice są praktycznie istotne.

**Testy Chi-kwadrat** dla zmiennych kategorycznych pokazują, czy rozkład kategorii różni się między statusami kontraktu. Wysokie statystyki chi-kwadrat wskazują na silne powiązanie między zmienną kategoryczną a decyzją kredytową.

#### Wnioski Biznesowe

1. **Wysokość wnioskowanej kwoty jest kluczowym czynnikiem odrzucenia** - różnica -0.545 w Z-score dla AMT_CREDIT między zatwierdzonymi a odrzuconymi wskazuje, że bank konsekwentnie odrzuca wnioski o wyższe kredyty.

2. **Rozsądna wycena towaru zwiększa szansę zatwierdzenia** - różnica -0.620 dla AMT_GOODS_PRICE pokazuje, że wnioski dotyczące droższych produktów są częściej odrzucane.

3. **Wkład własny ma znaczenie** - choć różnica jest mniejsza (0.225), wyższy RATE_DOWN_PAYMENT koreluje pozytywnie z zatwierdzeniem.

4. **Zmienność w grupach** - odrzucone wnioski mają największe odchylenia standardowe (SD > 1.4 dla kwot), co wskazuje na bardzo zróżnicowany profil odrzuconych klientów.

#### Obserwacje dotyczące rozkładów

Wartości **kurtozy > 3** w podstawowych statystykach sygnalizują rozkłady leptokurtyczne (z ciężkimi ogonami), co wskazuje na obecność:
- Wartości ekstremalnych w danych kredytowych
- Segmentów klientów o bardzo różnych potrzebach finansowych  
- Potrzebę ostrożności przy modelowaniu - średnie mogą nie być reprezentatywne dla całej populacji

