---
editor_options: 
  markdown: 
    wrap: 72
---

```{r setup_packages, include=FALSE, echo=FALSE}
# Lista wymaganych pakietów
required_packages <- c("tidyverse", "knitr", "MASS", "broom", "pROC", "ggstatsplot", "moments", "gt", "vcd", "tibble", "nnet")

# Sprawdź które pakiety są zainstalowane
missing_packages <- required_packages[!sapply(required_packages, function(pkg) {
  requireNamespace(pkg, quietly = TRUE)
})]

# Zainstaluj brakujące pakiety
if (length(missing_packages) > 0) {
  cat("Instaluję brakujące pakiety:", paste(missing_packages, collapse=", "), "\n")
  install.packages(missing_packages, repos = "https://cloud.r-project.org", quiet = TRUE)
}

# Załaduj wszystkie wymagane pakiety
invisible(lapply(required_packages, function(pkg) {
  library(pkg, character.only = TRUE, quietly = TRUE)
}))

cat("✓ Wszystkie pakiety załadowane pomyślnie\n")
```

# Wprowadzenie do analizy procesu oceny ryzyka kredytowego

Studium przypadku **„Kredyty - Identyfikacja docelowych odbiorców
pożyczki”** koncentruje się na analizie ryzyka w procesie udzielania
finansowania klientom. Wykorzystując techniki eksploracyjnej analizy
danych (EDA), projekt ma na celu zrozumienie, w jaki sposób cechy
konsumentów oraz parametry pożyczek wpływają na prawdopodobieństwo
terminowej spłaty zobowiązań.

W analizowanym zbiorze danych nie posiadamy informacji o cechach
demograficznych klientów. Punktem wyjścia stają się więc same kontrakty
kredytowe oraz ich statusy, które odzwierciedlają przebieg procesu
decyzyjnego i operacyjnego. Celem jest zrozumienie, jakie czynniki —
spośród dostępnych w danych — różnicują kontrakty zakończone
**zatwierdzeniem**, **anulowaniem**, **odmową** lub **niewykorzystaniem
oferty**. W związku z tym niniejsze studium przypadku stawia następujące
pytania badawcze:

-   Jakie wzorce braków danych występują w zbiorze i co mówią o logice
    procesów kredytowych?

-   Jak różnią się statusy kontraktów pod względem kluczowych parametrów
    finansowych (kwota kredytu, liczba rat, cena towaru)?

-   Czy wysokość kwoty kredytu wpływa na prawdopodobieństwo anulowania,
    odmowy lub niewykorzystania oferty?

-   Jak typ klienta różnicuje rozkład statusów kontraktu?

## Charakterystyka wykorzystanego zbioru danych i jego struktury informacyjnej

W niniejszym projekcie wykorzystane zostaną dane z pliku
*„previous_application_new.csv”*, zawierającego informacje o decyzjach
kredytowych (zatwierdzone, anulowane, odrzucone, niewykorzystane), oraz
słownik zmiennych *„opis_zmiennych.xlsx”,* który ułatwi interpretację
atrybutów. Analiza pozwoli wskazać wzorce zachowań klientów i czynniki
ryzyka, które mogą wspierać proces podejmowania decyzji kredytowych.

## Zestaw użytych bibliotek zastosowanych w analizie

W dokumencie wykorzystano zestaw bibliotek służących do wczytywania,
czyszczenia, przekształcania i wizualizacji danych, takich jak
`tidyverse`, `dplyr`, `ggplot2`, `naniar`, `VIM` czy `corrplot`.
Dodatkowo użyto pakietów wspierających modelowanie statystyczne i ocenę
jakości modeli, m.in. . `leaps`, `pROC`, `caret` oraz narzędzi do
tworzenia interaktywnych tabel i wykresów, takich jak `gt`,
`kableExtra`, `plotly` i `networkD3`.

```{r zaladuj_biblioteki, message=FALSE, echo=FALSE, warning=FALSE}
library(readr)
library(gt)
library(tidyverse)
library(naniar)
library(VIM)
library(ggplot2)
library(kableExtra)
library(dplyr)
library(tidyr)
library(corrplot)
library(ggstatsplot)
library(plotly)
library(dplyr)
library(forcats)
library(corrplot)
library(networkD3)
library(scales)
library(ggstatsplot)
library(leaps)
library(pROC)
library(caret)
library(nnet)
```
