```{r setup_packages, include=FALSE, echo=FALSE}
# Lista wymaganych pakietów
required_packages <- c("tidyverse", "knitr", "MASS", "broom", "pROC", "ggstatsplot", "moments", "gt", "vcd", "tibble", "nnet")

# Sprawdź które pakiety są zainstalowane
missing_packages <- required_packages[!sapply(required_packages, function(pkg) {
  requireNamespace(pkg, quietly = TRUE)
})]

# Zainstaluj brakujące pakiety
if (length(missing_packages) > 0) {
  cat("Instaluję brakujące pakiety:", paste(missing_packages, collapse=", "), "\n")
  install.packages(missing_packages, repos = "https://cloud.r-project.org", quiet = TRUE)
}

# Załaduj wszystkie wymagane pakiety
invisible(lapply(required_packages, function(pkg) {
  library(pkg, character.only = TRUE, quietly = TRUE)
}))

cat("✓ Wszystkie pakiety załadowane pomyślnie\n")
```

# Wprowadzenie

Studium przypadku „Kredyty - Identyfikacja docelowych odbiorców
pożyczki” koncentruje się na analizie ryzyka w procesie udzielania
finansowania klientom. Wykorzystując techniki eksploracyjnej analizy
danych (EDA), projekt ma na celu zrozumienie, w jaki sposób cechy
konsumentów oraz parametry pożyczek wpływają na prawdopodobieństwo
terminowej spłaty zobowiązań.

Firmy udzielające pożyczek stoją przed podwójnym wyzwaniem: z jednej
strony ryzykują utratę potencjalnych zysków, jeśli odrzucą wnioski
klientów zdolnych do spłaty, z drugiej - mogą ponieść straty finansowe,
jeśli zaakceptują wnioski osób, które nie wywiążą się ze zobowiązań.
Dlatego kluczowe jest zidentyfikowanie zmiennych, które są silnymi
wskaźnikami niewypłacalności. W związku z tym niniejsze studium przypadku stawia następujące pytania badawcze:

 
- Czym charakteryzuje się każda grupa decyzji (zaakceptowani/odrzuceni itd.)?

- Jaka rola typu klienta - Stary vs Nowy? Czy warto pozyskiwać nowych klientów czy skupić się na utrzymaniu obecnych?

- Które zmienne mają większy wpływ - finansowe czy socjoekonomiczne?

- Czy wysokość kwoty kredytu wpływa na prawdopodobieństwo odmowy, anulowania lub niewykorzystania oferty?

- W jaki sposób status kontraktu (zatwierdzony, anulowany, odmowa, niewykorzystana oferta) odzwierciedla potencjalne trudności klienta ze spłatą rat?

- Czy istnieją wzorce w danych dotyczące liczby rat lub harmonogramu spłat, które mogą sygnalizować ryzyko problemów ze spłatą?

- Jakie kombinacje czynników (np. kwota kredytu + typ klienta + status kontraktu) najlepiej przewidują trudności ze spłatą?


## Dane

W niniejszym projekcie wykorzystane zostaną dane z pliku
„previous_application_new.csv”, zawierającego informacje o decyzjach
kredytowych (zatwierdzone, anulowane, odrzucone, niewykorzystane), oraz
słownik zmiennych „opis_zmiennych.xlsx”, który ułatwi interpretację
atrybutów. Analiza pozwoli wskazać wzorce zachowań klientów i czynniki
ryzyka, które mogą wspierać proces podejmowania decyzji kredytowych.

## Użyte biblioteki

W dokumencie wykorzystano zestaw bibliotek służących do wczytywania, czyszczenia, przekształcania i wizualizacji danych, takich jak `tidyverse`, `dplyr`, `ggplot2`, `naniar`, `VIM` czy `corrplot`. Dodatkowo użyto pakietów wspierających modelowanie statystyczne i ocenę jakości modeli, m.in. . `leaps`, `pROC`, `caret` oraz narzędzi do tworzenia interaktywnych tabel i wykresów, takich jak `gt`, `kableExtra`, `plotly` i `networkD3`.

```{r zaladuj_biblioteki, message=FALSE, echo=FALSE, warning=FALSE}
library(readr)
library(gt)
library(tidyverse)
library(naniar)
library(VIM)
library(ggplot2)
library(kableExtra)
library(dplyr)
library(tidyr)
library(corrplot)
library(ggstatsplot)
library(plotly)
library(dplyr)
library(forcats)
library(corrplot)
library(networkD3)
library(scales)
library(ggstatsplot)
library(leaps)
library(pROC)
library(caret)
library(nnet)
```