# Eksploracyjna Analiza Danych (EDA)

Proces analizy rozpoczęto od wczytania zbioru danych i wstępnego rozpoznania jego struktury.

```{r zaladuj_dane, echo=FALSE}
dane <- read_csv("../Data/previous_application_new.csv")
status_map <- c(
  "Approved"   = "Zatwierdzony",
  "Canceled"   = "Anulowany",
  "Refused"    = "Odmowa",
  "Unused offer" = "Niewykorzystana oferta"
)
```

Zbiór previous_application_new.csv zawiera 25 000 obserwacji oraz 37 zmiennych, które dzielą się na:

- 16 zmiennych tekstowych (chr) – opisujących m.in. typ umowy, status wniosku czy dzień tygodnia złożenia aplikacji,

- 21 zmiennych numerycznych (dbl) – zawierających identyfikatory, kwoty finansowe (wnioskowane i przyznane) oraz wskaźniki czasu.

Takie zestawienie danych pozwala na przeprowadzenie wielowymiarowej analizy – zarówno jakościowej (wzorce zachowań), jak i ilościowej (wartości kredytowe).

```{r podglad_danych, echo=FALSE}
gt(head(dane,10))
```

Wstępny przegląd pierwszych dziesięciu wierszy ujawnia dużą złożoność zbioru oraz widoczną obecność brakujących wartości (NA). Wymusza to pogłębioną analizę braków danych, aby ocenić ich wpływ na rzetelność końcowych wyników.

Zmienne oznaczają kolejno:

1. `SK_ID_PREV`: Unikalny identyfikator poprzedniego wniosku
2. `SK_ID_CURR`: Unikalny identyfikator bieżącego wniosku
3. `NAME_CONTRACT_TYPE`: Typ umowy (np. gotówkowy, ratalny)
4. `AMT_ANNUITY`: Kwota raty kredytowej
5. `AMT_APPLICATION`: Kwota, o którą klient wnioskował
6. `AMT_CREDIT`: Ostateczna przyznana kwota kredytu
7. `AMT_DOWN_PAYMENT`: Wkład własny w poprzedniej aplikacji
8. `AMT_GOODS_PRICE`: Cena towaru, o który wnioskowano
9. `WEEKDAY_APPR_PROCESS_START`: Dzień tygodnia złożenia aplikacji
10. `HOUR_APPR_PROCESS_START`: Godzina złożenia aplikacji
11. `FLAG_LAST_APPL_PER_CONTRACT`: Flaga: czy była to ostatnia aplikacja dla danego kontraktu
12. `NFLAG_LAST_APPL_IN_DAY`: Flaga: czy była to ostatnia aplikacja klienta danego dnia
13. `RATE_DOWN_PAYMENT`: Wskaźnik wkładu własnego (znormalizowany)
14. `RATE_INTEREST_PRIMARY`: Podstawowa stopa procentowa (znormalizowana)
15. `RATE_INTEREST_PRIVILEGED`: Uprzywilejowana stopa procentowa (znormalizowana)
16. `NAME_CASH_LOAN_PURPOSE`: Cel pożyczki gotówkowej
17. `NAME_CONTRACT_STATUS`: Status kontraktu (np. zatwierdzony, odrzucony)
18. `DAYS_DECISION`: Dni do decyzji względem bieżącej aplikacji
19. `NAME_PAYMENT_TYPE`: Wybrany sposób płatności
20. `CODE_REJECT_REASON`: Powód odrzucenia aplikacji
21. `NAME_TYPE_SUITE`: Kto towarzyszył klientowi przy aplikacji
22. `NAME_CLIENT_TYPE`: Typ klienta (nowy, stały)
23. `NAME_GOODS_CATEGORY`: Kategoria towaru
24. `NAME_PORTFOLIO`: Portfel produktu (np. CASH, POS, CAR)
25. `NAME_PRODUCT_TYPE`: Typ produktu (np. cross-sell, walk-in)
26. `CHANNEL_TYPE`: Kanał pozyskania klienta
27. `SELLERPLACE_AREA`: Obszar sprzedaży poprzedniej aplikacji (miejsce)
28. `NAME_SELLER_INDUSTRY`: Branża sprzedawcy
29. `CNT_PAYMENT`: Liczba rat kredytu w aplikacji
30. `NAME_YIELD_GROUP`: Grupa oprocentowania (niska, średnia, wysoka)
32. `DAYS_FIRST_DRAWING`: Dni do pierwszej wypłaty względem bieżącej aplikacji
33. `DAYS_FIRST_DUE`: Dni do pierwszej raty względem bieżącej aplikacji
34. `DAYS_LAST_DUE_1ST_VERSION`: Dni do pierwszej wersji ostatniej raty
35. `DAYS_LAST_DUE`: Dni do ostatniej raty względem bieżącej aplikacji
36. `DAYS_TERMINATION`: Dni do zakończenia kontraktu względem bieżącej aplikacji
37. `NFLAG_INSURED_ON_APPROVAL`: Flaga: czy klient wybrał ubezpieczenie przy aplikacji

# Data Cleansing, Wrangling

## Analiza brakujących wartości (NA)

Kluczowym etapem przygotowania danych było zidentyfikowanie kolumn najbardziej obciążonych brakami danych.

```{r podsumowanie_brakow, echo=FALSE}
missing_summary <- data.frame(
  Nazwa_zmiennej = names(dane),
  Liczba_NA = colSums(is.na(dane)),
  Procent_NA = colMeans(is.na(dane)) * 100
)
missing_summary <- as_tibble(missing_summary)

missing_summary_sorted <- missing_summary %>%
  filter(Liczba_NA>0)%>%
  arrange(Procent_NA)%>%
  mutate(Procent_NA = paste0(round(Procent_NA, 2), "%"))

missing_summary_sorted %>%
  kbl(
    col.names = c("Nazwa zmiennej", "Liczba braków", "Procent braków"),
    align = "lcc",
    caption = "Podsumowanie braków danych"
    ) %>%
  kable_classic(full_width = FALSE, html_font = "Arial") %>% 
  row_spec(0, bold = TRUE) %>%
  column_spec(2, width = "4cm") %>%
  column_spec(3, width = "4cm")
```

Analiza wykazała, że 15 z 37 zmiennych posiada braki o różnym natężeniu:

- Braki marginalne: `PRODUCT_COMBINATION` (0.02%).

- Średni poziom: Zmienne finansowe (`AMT_ANNUITY`, `CNT_PAYMENT`, `AMT_GOODS_PRICE`) oscylują wokół 22-23% braków.

- Wysoki poziom: Zmienne związane z harmonogramem spłat i ubezpieczeniem wykazują blisko 40% braków.

- Krytyczny poziom: Wkład własny przekracza 53%, a stopy procentowe są niemal całkowicie puste (99.69% braków).
        
### Wizualizacja wzorców braków

Aby zrozumieć naturę braków, wykorzystano funkcje z pakietów `naniar` oraz `VIM`. Ze względu na dużą ilość zmiennych zdecydowano się ograniczyć dane do wykresu jedynie do kolumn zawierających minimum jedną wartość NA.

```{r wizualizuj_braki, fig.align='center', echo=FALSE, warning=FALSE, message=FALSE, results='hide'}
kolumny_z_NA <- names(which(colSums(is.na(dane)) > 0))
missing_order <- missing_summary_sorted$Nazwa_zmiennej
dane_sorted <- dane[, missing_order]

short_names <- abbreviate(names(dane_sorted), minlength = 4)

colnames(dane_sorted) <- short_names

vis_miss(dane_sorted, warn_large_data = FALSE)+
  scale_fill_manual(
    values = c("grey70", "black"),
    labels = c("Obecne", "Brakujące"),
    name = "Status danych"
    )+
  theme_minimal(base_family = "Arial") +
  theme(
    axis.text.x = element_text(angle = 45, vjust = 1, hjust = 1),
    axis.title.x = element_text(size = 12, face = "bold"),
    axis.title.y = element_text(size = 12, face = "bold"),
    plot.title = element_text(size = 14, face = "bold", hjust = 0.5)
    ) +
  labs(
    title = "Wzorce brakujących danych",
    x = "Zmienna (skrót)",
    y = "Obserwacje"
    )

par(las = 2, mar = c(12, 4, 4, 2))
library(VIM)
aggr(dane_sorted, col=c('navyblue','red'), numbers=TRUE, sortVars=TRUE, labels=short_names, cex.axis=.4, gap=3, ylab=c("Procent braków danych","Wzorzec braków danych"))
```

Wykresy ujawniły istnienie silnych powiązań między zmiennymi (tzw. bloki braków):

- Blok raty: `AMT_ANNUITY` i `CNT_PAYMENT` - brak raty (`AMT_ANNUITY`) idzie w parze z brakiem liczby płatności (`CNT_PAYMENT`).

- Blok harmonogramu: `DAYS_FIRST_DRAWING`, `DAYS_FIRST_DUE`, `DAYS_LAST_DUE_1ST_VERSION`, `DAYS_LAST_DUE`, `DAYS_TERMINATION`, `NFLAG_INSURED_ON_APPROVAL` - wszystkie mają 9940 braków. To wygląda jak wspólny blok zmiennych związanych z harmonogramem kredytu i ubezpieczeniem — jeśli brakuje jednej, brakuje wszystkich.

- Blok wkładu własnego: `AMT_DOWN_PAYMENT` i `RATE_DOWN_PAYMENT` - 13261 braków. Naturalne, bo wskaźnik wkładu własnego nie istnieje, jeśli brak samej kwoty wkładu.

- Blok stóp procentowych: `RATE_INTEREST_PRIMARY` i `RATE_INTEREST_PRIVILEGED` - 24922 braków. Obie zmienne dotyczą stóp procentowych, więc brak jednej oznacza brak drugiej.

- Pojedyncze, unikalne wartości braków:

   - `PRODUCT_COMBINATION` - tylko 4 braki, marginalny problem.

   - `AMT_GOODS_PRICE` - 5754 braków, niezależny od innych zmiennych.

   - `NAME_TYPE_SUITE` - 12246 braków, czyli brak informacji o osobie towarzyszącej klientowi.
   

### Zależności między brakami danych w zmiennych

#### Braki w AMT_ANNUITY i CNT_PAYMENT

```{r sprawdz_raty, echo=FALSE}
dane_na_annuity <- dane[is.na(dane$AMT_ANNUITY), ]

# Zamiana statusów na polskie nazwy
dane_na_annuity$STATUS_PL <- status_map[dane_na_annuity$NAME_CONTRACT_STATUS]

library(kableExtra)

# Tabela statusów
tab_annuity <- table(dane_na_annuity$STATUS_PL)

as.data.frame(tab_annuity) %>%
  kbl(
    col.names = c("Status kontraktu", "Liczba obserwacji"),
    caption = "Statusy kontraktów dla obserwacji z brakami AMT_ANNUITY i CNT PAYMENT"
  ) %>%
  kable_classic(full_width = FALSE, html_font = "Arial") %>%
  row_spec(0, bold = TRUE)
```
Zmienna `AMT_ANNUITY` reprezentuje kwotę miesięcznej raty kredytowej, natomiast `CNT_PAYMENT` określa liczbę rat przewidzianych w harmonogramie spłat dla danego wniosku. Analiza wykazała, że braki występują wyłącznie w kontraktach o statusie anulowanym, niewykorzystanym lub po odmowie. Wynika to z logiki biznesowej: dla wniosku, który nie został uruchomiony, nie wylicza się harmonogramu spłat. Brak danych jest więc informacją samą w sobie – "kontrakt nie powstał".

#### Braki w DAYS_FIRST_DRAWING, DAYS_FIRST_DUE, DAYS_LAST_DUE_1ST_VERSION, DAYS_LAST_DUE, DAYS_TERMINATION, NFLAG_INSURED_ON_APPROVAL

```{r sprawdz_dni, echo=FALSE}
dane_na <- dane[is.na(dane$DAYS_FIRST_DRAWING), ]
dane_na$STATUS_PL <- status_map[dane_na$NAME_CONTRACT_STATUS]
library(kableExtra)

tab <- table(dane_na$STATUS_PL)

as.data.frame(tab) %>%
  kbl(
    col.names = c("Status kontraktu", "Liczba obserwacji"),
    caption = "Statusy kontraktów dla obserwacji z brakami DAYS*"
  ) %>%
  kable_classic(full_width = FALSE, html_font = "Arial") %>%
  row_spec(0, bold = TRUE)
```
Zmienne z tej grupy opisują kluczowe momenty w harmonogramie kredytu oraz jedną cechę dotyczącą decyzji klienta przy składaniu wniosku. Określają one, ile dni upływa od daty aplikacji do poszczególnych etapów cyklu życia kontraktu.

- `DAYS_FIRST_DRAWING` – liczba dni do pierwszej wypłaty środków.

- `DAYS_FIRST_DUE` – liczba dni do pierwszej raty kredytu.

- `DAYS_LAST_DUE_1ST_VERSION` – liczba dni do pierwotnie planowanej daty ostatniej raty.

- `DAYS_LAST_DUE` – liczba dni do ostatecznej daty ostatniej raty.

- `DAYS_TERMINATION` – liczba dni do zakończenia kontraktu.

- `NFLAG_INSURED_ON_APPROVAL` – informacja, czy klient wybrał ubezpieczenie podczas składania wniosku.

Podobnie jak w przypadku rat, braki w datach dotyczą głównie wniosków odrzuconych lub anulowanych. Zidentyfikowano jednak 603 rekordy o statusie zatwierdzonym, które mimo tego nie posiadają dat. Zdecydowano się sprawdzić inne pola (`AMT_CREDIT` - przyznana kwota kredytu i `CNT_PAYMENT` - liczba rat) dla tych 603 rekordów. Jeśli mają pełne dane finansowe, ale brakuje tylko terminów - to raczej jest to błąd. Jeśli brakuje też innych pól, to najpewniej kontrakt nigdy nie został uruchomiony mimo zaakceptowanego statusu.

```{r sprawdz_zatwierdzonych_bez_dat, echo=FALSE}
# Rekordy zatwierdzone z brakami w dowolnej zmiennej DAYS*
days_vars <- c("DAYS_FIRST_DRAWING", "DAYS_FIRST_DUE", 
               "DAYS_LAST_DUE_1ST_VERSION", "DAYS_LAST_DUE", 
               "DAYS_TERMINATION")

approved_na <- dane %>%
  filter(NAME_CONTRACT_STATUS == "Approved") %>%
  filter(if_any(all_of(days_vars), is.na))

summary_df <- data.frame(
  Zmienna = c("AMT_CREDIT", "CNT_PAYMENT"),
  Min = c(min(approved_na$AMT_CREDIT, na.rm = TRUE),
          min(approved_na$CNT_PAYMENT, na.rm = TRUE)),
  Q1 = c(quantile(approved_na$AMT_CREDIT, 0.25, na.rm = TRUE),
         quantile(approved_na$CNT_PAYMENT, 0.25, na.rm = TRUE)),
  Mediana = c(median(approved_na$AMT_CREDIT, na.rm = TRUE),
              median(approved_na$CNT_PAYMENT, na.rm = TRUE)),
  Średnia = c(round(mean(approved_na$AMT_CREDIT, na.rm = TRUE), 2),
              round(mean(approved_na$CNT_PAYMENT, na.rm = TRUE), 2)),
  Q3 = c(quantile(approved_na$AMT_CREDIT, 0.75, na.rm = TRUE),
         quantile(approved_na$CNT_PAYMENT, 0.75, na.rm = TRUE)),
  Max = c(max(approved_na$AMT_CREDIT, na.rm = TRUE),
          max(approved_na$CNT_PAYMENT, na.rm = TRUE))
)

summary_df %>%
  kbl(
    caption = "Podsumowanie zmiennych AMT_CREDIT i CNT_PAYMENT dla wniosków zatwierdzonych z brakami DAYS*",
    col.names = c("Zmienna", "Min", "Q1", "Mediana", "Średnia", "Q3", "Max")
  ) %>%
  kable_classic(full_width = FALSE, html_font = "Arial") %>%
  row_spec(0, bold = TRUE)
```

Analiza zaakceptowanych wniosków, w których brakuje dat harmonogramu, wykazała dwa różne podłoża problemu. Część rekordów posiada `CNT_PAYMENT` = 0, co potwierdza rezygnację z kontraktu na etapie decyzji. Jednak część posiada przypisaną liczbę rat (mediana 12, max 72), co świadczy o tym, że warunki finansowe zostały ustalone, lecz proces technicznego uruchomienia wypłaty nie został sfinalizowany w bazie danych. W związku z tym, dla rekordów z przypisaną liczbą rat zdecydowano się na imputację brakujących dat wartościami medianowymi dla podobnych produktów, natomiast pozostałe potraktowano jako kontrakty nieaktywne.

W zmiennych typu `DAYS` zidentyfikowano również wartości skrajnie duże, sięgające 365243 dni (ponad 1000 lat). Tak duże liczby nie mogą reprezentować rzeczywistych dat i są typowym placeholderem technicznym stosowanym w systemach źródłowych.

Aby wykryć takie przypadki, przyjęto próg 50 lat (18250 dni). Jest to granica, która z jednej strony eliminuje wartości nierealistyczne, a z drugiej nie usuwa żadnych potencjalnie poprawnych obserwacji. Podsumowanie ilości rekordów z wartościami odstającymi przedtsawiono w tabeli.

```{r ponad 1000 lat, echo=FALSE}
days_vars <- grep("^DAYS", names(dane), value = TRUE)

fake_threshold <- 365 * 50  # 50 lat

summary_fake <- sapply(dane[days_vars], function(x) sum(x > fake_threshold, na.rm = TRUE))

library(kableExtra)

fake_df <- data.frame(
  Zmienna = names(summary_fake),
  Liczba_fejkowych = as.numeric(summary_fake)
)

fake_df %>%
  kbl(
    caption = "Liczba podejrzanie dużych wartości w zmiennych DAYS*",
    col.names = c("Zmienna", "Liczba wartości > 50 lat")
  ) %>%
  kable_classic(full_width = FALSE, html_font = "Arial") %>%
  row_spec(0, bold = TRUE)
```

Największa skala problemu dotyczy `DAYS_FIRST_DRAWING`, a pozostałe pola również zawierają od kilkuset do kilku tysięcy nienaturalnie dużych wartości. W kolejnym kroku zweryfikowano statusy kontraktów zawierających te wartości, aby określić, czy są one logicznym skutkiem przebiegu procesu kredytowego, czy też stanowią błąd systemowy.

```{r status dla 1000 lat, echo=FALSE}
library(dplyr)

status_by_var <- lapply(days_vars, function(v) {
  dane %>%
    filter(.data[[v]] > fake_threshold) %>%
    mutate(Status_PL = status_map[NAME_CONTRACT_STATUS]) %>%
    count(Status_PL) %>%
    mutate(Zmienna = v)
})

status_by_var_df <- bind_rows(status_by_var)

status_by_var_df %>%
  kbl(
    caption = "Statusy kontraktów dla odstających wartości w poszczególnych zmiennych DAYS*",
    col.names = c("Status kontraktu", "Liczba obserwacji", "Zmienna")
  ) %>%
  kable_classic(full_width = FALSE, html_font = "Arial") %>%
  row_spec(0, bold = TRUE)
```

Wszystkie rekordy dotyczą kontraktów o statusie zatwierdzonym, niezależnie od tego, której zmiennej `DAYS` dotyczą. Oznacza to, że nie są to braki wynikające z odmowy, anulowania czy niewygenerowania oferty, lecz systemowy placeholder stosowany w miejsce rzeczywistych dat harmonogramu.

Aby ustalić, czy te kontrakty były faktycznie przygotowane do uruchomienia, konieczne jest sprawdzenie ich parametrów finansowych.

```{r dane finansowe 1000 lat, echo=FALSE}
# Identyfikacja rekordów z fejkowymi wartościami w dowolnej zmiennej DAYS*
fake_idx <- apply(dane[days_vars], 1, function(row) any(row > fake_threshold, na.rm = TRUE))

fake_records <- dane[fake_idx, ]

# Podsumowanie CNT_PAYMENT dla tych rekordów
library(kableExtra)

# Podsumowanie CNT_PAYMENT i AMT_CREDIT w jednej tabeli
summary_cnt <- data.frame(
  Zmienna = c("CNT_PAYMENT", "AMT_CREDIT"),
  Min = c(
    min(fake_records$CNT_PAYMENT, na.rm = TRUE),
    min(fake_records$AMT_CREDIT, na.rm = TRUE)
  ),
  Q1 = c(
    as.numeric(quantile(fake_records$CNT_PAYMENT, 0.25, na.rm = TRUE)),
    as.numeric(quantile(fake_records$AMT_CREDIT, 0.25, na.rm = TRUE))
  ),
  Mediana = c(
    median(fake_records$CNT_PAYMENT, na.rm = TRUE),
    median(fake_records$AMT_CREDIT, na.rm = TRUE)
  ),
  Średnia = c(
    round(mean(fake_records$CNT_PAYMENT, na.rm = TRUE), 2),
    round(mean(fake_records$AMT_CREDIT, na.rm = TRUE), 2)
  ),
  Q3 = c(
    as.numeric(quantile(fake_records$CNT_PAYMENT, 0.75, na.rm = TRUE)),
    as.numeric(quantile(fake_records$AMT_CREDIT, 0.75, na.rm = TRUE))
  ),
  Max = c(
    max(fake_records$CNT_PAYMENT, na.rm = TRUE),
    max(fake_records$AMT_CREDIT, na.rm = TRUE)
  )
)

summary_cnt %>%
  kbl(
    caption = "Podsumowanie CNT_PAYMENT i AMT_CREDIT dla kontraktów z odstającymi wartościami DAYS*",
    col.names = c("Zmienna", "Min", "Q1", "Mediana", "Średnia", "Q3", "Max")
  ) %>%
  kable_classic(full_width = FALSE, html_font = "Arial") %>%
  row_spec(0, bold = TRUE)
```

Podobnie jak w przypadku rzeczywistych braków, również tutaj obserwujemy dwa odmienne scenariusze. Część rekordów posiada `CNT_PAYMENT` = 0 oraz oraz `AMT_CREDIT` = 0, co wskazuje, że mimo formalnego statusu „Zatwierdzony”, kontrakt nie został faktycznie uruchomiony i nie nadano mu parametrów spłaty. W takich przypadkach odstające wartości `DAYS` potraktowano jako braki danych, a same kontrakty jako nieaktywne.

Jednak część obserwacji posiada zarówno dodatnią liczbę rat (mediana 12, maksimum 60) jak i realne kwoty kredytu (mediana ok. 102 tys., maksimum 3,15 mln), co świadczy o tym, że warunki finansowe zostały ustalone, a produkt był przygotowany do uruchomienia. Brak dat harmonogramu wynika więc z błędu systemowego, a nie z decyzji klienta. Dla tej grupy zdecydowano się na imputację brakujących dat wartościami medianowymi wyznaczonymi dla porównywalnych produktów, aby odtworzyć realistyczny przebieg harmonogramu.

#### Braki w AMT_DOWN_PAYMENT i RATE_DOWN_PAYMENT

`AMT_DOWN_PAYMENT` (kwota wkładu własnego) i `RATE_DOWN_PAYMENT` (procent wkładu własnego) mają identyczny poziom braków – 13 261 rekordów, czyli ok. 53,04% całego zbioru. Braki wynikają z faktu, że wkład własny nie jest obowiązkowy. Zostanie on uzupełniony wartością 0.

#### Braki w RATE_INTEREST_PRIMARY i RATE_INTEREST_PRIVILEGED

`RATE_INTEREST_PRIMARY` to oprocentowanie podstawowe, czyli standardowa stopa procentowa przypisana do kredytu.
`RATE_INTEREST_PRIVILEGED` to oprocentowanie uprzywilejowane, czyli specjalna, obniżona stopa dla wybranych klientów lub produktów.

Ponad 99% braków oznacza, że w praktyce te pola nie są wypełniane w bazie.
Możliwe, że system nie rejestrował oprocentowania w tych zmiennych, albo były one używane tylko w wyjątkowych przypadkach. To zmienne praktycznie bezużyteczne – nie ma danych, najlepiej je usunąć ze zbioru, bo nie wniosą informacji.

#### Braki w PRODUCT_COMBINATION

Zmienne `PRODUCT_COMBINATION` mają tylko 4 braki (0,02%), czyli praktycznie nie występują w zbiorze. Zmienna ta opisuje kombinację produktów kredytowych (np. kredyt gotówkowy + karta kredytowa, kredyt ratalny + ubezpieczenie).
NA stanowią śladową liczbę obserwacji – można je traktować jako incydentalne braki, nie wpływają one na całość danych.

#### Braki w AMT_GOODS_PRICE

`AMT_GOODS_PRICE` to zmienna, która oznacza wartość towaru lub usługi, na którą klient zaciąga kredyt.Sprawdzamy, jakie statusy kontraktu występują w rekordach z brakami ceny towaru.

```{r sprawdz_cena_towaru, echo=FALSE}
dane_NA_goods_price <- dane[is.na(dane$AMT_GOODS_PRICE), ]

library(dplyr)
library(kableExtra)

# Dodanie statusu PL
dane_NA_goods_price$Status_PL <- status_map[dane_NA_goods_price$NAME_CONTRACT_STATUS]

# Zliczenie statusów
tab_goods <- dane_NA_goods_price %>%
  count(Status_PL)

# Tabela kable
tab_goods %>%
  kbl(
    caption = "Statusy kontraktów dla obserwacji z brakującym AMT_GOODS_PRICE",
    col.names = c("Status kontraktu", "Liczba obserwacji")
  ) %>%
  kable_classic(full_width = FALSE, html_font = "Arial") %>%
  row_spec(0, bold = TRUE)
```

Zdecydowana większość NA występuje w kontraktach anulowanych lub odrzuconych.To jest logiczne: skoro wniosek nie został zrealizowany, cena towaru nie musiała być rejestrowana.

Jednak mniej typowa sytuacja dotyczy 632 zatwierdzonych kontraktów. One powininny mieć określoną cenę towaru. Sprawdzamy, czy mają inne kluczowe informacje (jak poprzednio: `AMT_CREDIT` i `CNT_PAYMENT`).

```{r analizuj_zatwierdzonych_bez_ceny, echo=FALSE}
dane$FLAG_APPROVED_GOODS_NA <- ifelse(dane$NAME_CONTRACT_STATUS == "Approved" & is.na(dane$AMT_GOODS_PRICE), 1, 0)
approved_goods_na <- dane[dane$FLAG_APPROVED_GOODS_NA == 1, ]

library(kableExtra)

summary_goods <- data.frame(
  Zmienna = c("CNT_PAYMENT", "AMT_CREDIT"),
  Min = c(
    min(approved_goods_na$CNT_PAYMENT, na.rm = TRUE),
    min(approved_goods_na$AMT_CREDIT, na.rm = TRUE)
  ),
  Q1 = c(
    as.numeric(quantile(approved_goods_na$CNT_PAYMENT, 0.25, na.rm = TRUE)),
    as.numeric(quantile(approved_goods_na$AMT_CREDIT, 0.25, na.rm = TRUE))
  ),
  Mediana = c(
    median(approved_goods_na$CNT_PAYMENT, na.rm = TRUE),
    median(approved_goods_na$AMT_CREDIT, na.rm = TRUE)
  ),
  Średnia = c(
    round(mean(approved_goods_na$CNT_PAYMENT, na.rm = TRUE), 2),
    round(mean(approved_goods_na$AMT_CREDIT, na.rm = TRUE), 2)
  ),
  Q3 = c(
    as.numeric(quantile(approved_goods_na$CNT_PAYMENT, 0.75, na.rm = TRUE)),
    as.numeric(quantile(approved_goods_na$AMT_CREDIT, 0.75, na.rm = TRUE))
  ),
  Max = c(
    max(approved_goods_na$CNT_PAYMENT, na.rm = TRUE),
    max(approved_goods_na$AMT_CREDIT, na.rm = TRUE)
  )
)

summary_goods %>%
  kbl(
    caption = "Podsumowanie CNT_PAYMENT i AMT_CREDIT dla zatwierdzonych kontraktów z brakującym AMT_GOODS_PRICE",
    col.names = c("Zmienna", "Min", "Q1", "Mediana", "Średnia", "Q3", "Max")
  ) %>%
  kable_classic(full_width = FALSE, html_font = "Arial") %>%
  row_spec(0, bold = TRUE)
```

Dane dla `AMT_CREDIT` są zróżnicowane (od 0 do 900 000, mediana ok. 180 000), jednak dla `CNT_PAYMENT` wszystkie wartości są równe 0. To oznacza, że mimo zatwierdzenia kontraktu, nie zapisano liczby rat.To sugeruje, że kredyt został zatwierdzony, ale nie uruchomiony (brak harmonogramu i brak powiązania z towarem). Warto traktować je jako osobną kategorię, bo nie są to typowe zatwierdzone kredyty.

#### Braki w NAME_TYPE_SUITE

W zmiennej `NAME_TYPE_SUITE` występuje 12 246 braków, co stanowi prawie połowę wszystkich obserwacji (48,98%).

Zmienna ta opisuje, kto towarzyszył klientowi podczas składania wniosku (np. członek rodziny, znajomy, partner). Braki mogą być naturalne:

- klient mógł przyjść samodzielnie, więc informacja o osobie towarzyszącej nie istnieje,

- bank mógł nie zbierać tej informacji w każdym przypadku, traktując ją jako dodatkową, nieobowiązkową.

Braki zostaną zaklasyfikowane jako nowa kategoria "Unknown", gdyż mogą nieść informację o samodzielnym składaniu wniosku przez klienta.

#### Braki nieoznaczone jako "NA"

Podczas eksploracji danych zauważono, że w zmiennej `AMT_APPLICATION` (kwota wniosku) występują wartości równe 0. Wartość ta nie jest oznaczona jako NA, ale logicznie wskazuje na brak faktycznej kwoty wniosku. Sprawdzamy, ile takich rekordów istnieje i jaki mają status kontraktu.

```{r sprawdz_zerowe_kwoty, echo=FALSE}
library(dplyr)
library(kableExtra)

# Rekordy z AMT_APPLICATION = 0
dane_app0 <- dane[dane$AMT_APPLICATION == 0, ]

# Dodanie statusu PL
dane_app0$Status_PL <- status_map[dane_app0$NAME_CONTRACT_STATUS]

# Zliczenie statusów
tab_app0 <- dane_app0 %>%
  count(Status_PL)

# Tabela kable
tab_app0 %>%
  kbl(
    caption = "Statusy kontraktów dla obserwacji z AMT_APPLICATION = 0",
    col.names = c("Status kontraktu", "Liczba obserwacji")
  ) %>%
  kable_classic(full_width = FALSE, html_font = "Arial") %>%
  row_spec(0, bold = TRUE)

```

Wartości `AMT_APPLICATION` = 0 występują przede wszystkim w kontraktach Anulowanych (4596) oraz Odmówionych (578), co jest zgodne z logiką procesu — brak kwoty aplikowanej oznacza, że wniosek nie przeszedł do etapu pełnej parametryzacji. Niewielka liczba przypadków dotyczy statusu Niewykorzystana oferta (6), co również jest spójne z sytuacją, w której klient nie finalizuje procesu.

Jednak szczególnej uwagi wymagaja 665 kontraktów o statusie zatwierdzonym.W tej grupie brak kwoty aplikowanej nie jest logicznym elementem procesu i może wskazywać na błąd systemowy lub niekompletne zapisanie danych w momencie decyzji kredytowej. Aby ustalić, czy zatwierdzone kontrakty były faktycznie przygotowane do uruchomienia, konieczne jest sprawdzenie ich parametrów finansowych

```{r werfyfikacja amt_app, echo=FALSE}
library(dplyr)
library(kableExtra)

# Dane: Approved + AMT_APPLICATION = 0
approved_app0 <- dane %>%
  filter(NAME_CONTRACT_STATUS == "Approved",
         AMT_APPLICATION == 0)

# Tabela podsumowująca
summary_app0 <- data.frame(
  Zmienna = c("CNT_PAYMENT", "AMT_CREDIT"),
  Min = c(
    min(approved_app0$CNT_PAYMENT, na.rm = TRUE),
    min(approved_app0$AMT_CREDIT, na.rm = TRUE)
  ),
  Q1 = c(
    as.numeric(quantile(approved_app0$CNT_PAYMENT, 0.25, na.rm = TRUE)),
    as.numeric(quantile(approved_app0$AMT_CREDIT, 0.25, na.rm = TRUE))
  ),
  Mediana = c(
    median(approved_app0$CNT_PAYMENT, na.rm = TRUE),
    median(approved_app0$AMT_CREDIT, na.rm = TRUE)
  ),
  Średnia = c(
    round(mean(approved_app0$CNT_PAYMENT, na.rm = TRUE), 2),
    round(mean(approved_app0$AMT_CREDIT, na.rm = TRUE), 2)
  ),
  Q3 = c(
    as.numeric(quantile(approved_app0$CNT_PAYMENT, 0.75, na.rm = TRUE)),
    as.numeric(quantile(approved_app0$AMT_CREDIT, 0.75, na.rm = TRUE))
  ),
  Max = c(
    max(approved_app0$CNT_PAYMENT, na.rm = TRUE),
    max(approved_app0$AMT_CREDIT, na.rm = TRUE)
  )
)

summary_app0 %>%
  kbl(
    caption = "Podsumowanie CNT_PAYMENT i AMT_CREDIT dla zatwierdzonych kontraktów z AMT_APPLICATION = 0",
    col.names = c("Zmienna", "Min", "Q1", "Mediana", "Średnia", "Q3", "Max")
  ) %>%
  kable_classic(full_width = FALSE, html_font = "Arial") %>%
  row_spec(0, bold = TRUE)
```

W danych dostrzegamy anomalię: zatwierdzone kontrakty z `AMT_APPLICATION` = 0, ale z dodatnią kwotą kredytu (`AMT_CREDIT` > 0). Takie rekordy są niespójne – klient nie wnioskował o żadną kwotę, a mimo to kredyt został przyznany.

Jeśli `AMT_APPLICATION` = 0 i `AMT_CREDIT` = 0, traktujemy to jako brak danych, zamieniamy na NA. To są martwe wnioski, nie ma sensu trzymać zera jako „wnioskowanej kwoty”.

Jeśli `AMT_APPLICATION` = 0 i `AMT_CREDIT` > 0, to imputujemy `AMT_APPLICATION` wartością z `AMT_CREDIT`. W praktyce oznacza to, że skoro kredyt został przyznany, to kwota wnioskowana musiała być zbliżona do przyznanej.

W pozostałych przypadkach zostawiamy wartość bez zmian.

### Czyszczenie i przygotowanie danych (Data Cleansing)

Na podstawie przeprowadzonej analizy brakujących wartości (EDA), stwierdzono, że występowanie NA w zbiorze nie jest przypadkowe, lecz ściśle powiązane z logiką procesów kredytowych. Większość braków w kluczowych zmiennych finansowych i harmonogramowych występuje przy wnioskach o statusie anulowanym, odmówionym oraz przy niewykorzystanych ofertach. Oznacza to, że parametry takie jak rata kredytu, liczba płatności czy dokładne daty spłat fizycznie nie istnieją dla kontraktów, które nigdy nie weszły w fazę realizacji.

Zastosowana strategia czyszczenia danych opiera się na imputacji biznesowej, a nie statystycznej. Zamiast usuwać rekordy lub stosować średnie, nadajemy brakom znaczenie analityczne:

- W polach kwotowych i liczbowych (np. wkład własny, rata) wartości NA zastępujemy zerami, co pozwala zachować pełną bazę do analizy ryzyka.

- W zmiennych kategorycznych tworzymy nową klasę „Unknown”, traktując brak informacji jako istotną cechę klienta.

- Usuwamy zmienne dotyczące stóp procentowych ze względu na niemal całkowity brak danych (99%), co uniemożliwia ich rzetelne wykorzystanie.

#### Realizacja strategii imputacji na podstawie analizy logicznej braków

```{r imputacja_danych}
library(dplyr)
library(tidyr)

dane_clean <- dane %>%
  # 1. Usuwamy puste kolumny
  select(-RATE_INTEREST_PRIMARY, -RATE_INTEREST_PRIVILEGED) %>%
  
  # 2. Zamieniamy fałszywe wartości DAYS* (>50 lat) na NA
  mutate(across(all_of(days_vars),
                ~if_else(. > fake_threshold, NA_real_, .))) %>%
  
  # 3. Imputacja dat tylko dla Approved z pełnymi danymi finansowymi
  group_by(NAME_CONTRACT_STATUS) %>%
  mutate(across(all_of(days_vars),
                ~if_else( NAME_CONTRACT_STATUS == "Approved" &
                            is.na(.) &
                            CNT_PAYMENT > 0 &
                            AMT_CREDIT > 0,
                          median(., na.rm = TRUE),
                          .
                          ))) %>%
  ungroup() %>%
  
  # 4. Tworzymy flagę martwych kontraktów (Approved bez parametrów finansowych)
  mutate(
    FLAG_DEAD_CONTRACT = if_else(
      NAME_CONTRACT_STATUS == "Approved" &
        CNT_PAYMENT == 0 & 
      AMT_CREDIT == 0,
      1, 0
      )
    ) %>%
  
  # 5. Pozostałe NA w DAYS* (martwe kontrakty) → NA
  mutate(across(all_of(days_vars),
                ~if_else(FLAG_DEAD_CONTRACT == 1, NA_real_, .))) %>%
  
  # 6. Imputacja AMT_GOODS_PRICE zgodnie z logiką
  mutate( AMT_GOODS_PRICE = case_when(
    NAME_CONTRACT_STATUS == "Approved" & is.na(AMT_GOODS_PRICE) & CNT_PAYMENT == 0 ~ 0, 
  NAME_CONTRACT_STATUS == "Approved" & is.na(AMT_GOODS_PRICE) & CNT_PAYMENT > 0 ~ median(AMT_GOODS_PRICE, na.rm = TRUE), TRUE ~ AMT_GOODS_PRICE
  )
  ) %>%

  # 7. Standardowa imputacja pozostałych pól
  mutate(
    AMT_ANNUITY = replace_na(AMT_ANNUITY, 0),
    CNT_PAYMENT = replace_na(CNT_PAYMENT, 0),
    AMT_DOWN_PAYMENT = replace_na(AMT_DOWN_PAYMENT, 0),
    RATE_DOWN_PAYMENT = replace_na(RATE_DOWN_PAYMENT, 0),
    AMT_GOODS_PRICE = replace_na(AMT_GOODS_PRICE, 0),
    NFLAG_INSURED_ON_APPROVAL = replace_na(NFLAG_INSURED_ON_APPROVAL, 0),
    NAME_TYPE_SUITE = replace_na(NAME_TYPE_SUITE, "Unknown"),
    PRODUCT_COMBINATION = replace_na(PRODUCT_COMBINATION, "Unknown")
  ) %>%

  # 8. Czyszczenie AMT_APPLICATION - imputacja z AMT_CREDIT jeśli dostępne
  mutate(
  AMT_APPLICATION = case_when(
    AMT_APPLICATION == 0 & AMT_CREDIT == 0 ~ NA_real_,   # martwy wniosek → brak danych
    AMT_APPLICATION == 0 & AMT_CREDIT > 0 ~ AMT_CREDIT,  # imputacja z przyznanej kwoty
    TRUE ~ AMT_APPLICATION                               # pozostaw bez zmian
  )
)
```

