## Eksploracyjna Analiza Danych (EDA) i wizualizacja braków

Proces analizy rozpoczęto od wczytania zbioru danych i wstępnego rozpoznania jego struktury.

```{r}
dane <- read_csv("../Data/previous_application_new.csv")
```

Zbiór previous_application_new.csv zawiera 25 000 obserwacji oraz 37 zmiennych, które dzielą się na:

- 16 zmiennych tekstowych (chr) – opisujących m.in. typ umowy, status wniosku czy dzień tygodnia złożenia aplikacji,

- 21 zmiennych numerycznych (dbl) – zawierających identyfikatory, kwoty finansowe (wnioskowane i przyznane) oraz wskaźniki czasu.

Takie zestawienie danych pozwala na przeprowadzenie wielowymiarowej analizy – zarówno jakościowej (wzorce zachowań), jak i ilościowej (wartości kredytowe).

```{r}
gt(head(dane,10))
```

Wstępny przegląd pierwszych dziesięciu wierszy ujawnia dużą złożoność zbioru oraz widoczną obecność brakujących wartości (NA). Wymusza to pogłębioną analizę braków danych, aby ocenić ich wpływ na rzetelność końcowych wyników.

Zmienne oznaczają kolejno:

1. SK_ID_PREV: Unikalny identyfikator poprzedniego wniosku
2. SK_ID_CURR: Unikalny identyfikator bieżącego wniosku
3. NAME_CONTRACT_TYPE: Typ umowy (np. gotówkowy, ratalny)
4. AMT_ANNUITY: Kwota raty kredytowej
5. AMT_APPLICATION: Kwota, o którą klient wnioskował
6. AMT_CREDIT: Ostateczna przyznana kwota kredytu
7. AMT_DOWN_PAYMENT: Wkład własny w poprzedniej aplikacji
8. AMT_GOODS_PRICE: Cena towaru, o który wnioskowano
9. WEEKDAY_APPR_PROCESS_START: Dzień tygodnia złożenia aplikacji
10. HOUR_APPR_PROCESS_START: Godzina złożenia aplikacji
11. FLAG_LAST_APPL_PER_CONTRACT: Flaga: czy była to ostatnia aplikacja dla danego kontraktu
12. NFLAG_LAST_APPL_IN_DAY: Flaga: czy była to ostatnia aplikacja klienta danego dnia
13. RATE_DOWN_PAYMENT: Wskaźnik wkładu własnego (znormalizowany)
14. RATE_INTEREST_PRIMARY: Podstawowa stopa procentowa (znormalizowana)
15. RATE_INTEREST_PRIVILEGED: Uprzywilejowana stopa procentowa (znormalizowana)
16. NAME_CASH_LOAN_PURPOSE: Cel pożyczki gotówkowej
17. NAME_CONTRACT_STATUS: Status kontraktu (np. zatwierdzony, odrzucony)
18. DAYS_DECISION: Dni do decyzji względem bieżącej aplikacji
19. NAME_PAYMENT_TYPE: Wybrany sposób płatności
20. CODE_REJECT_REASON: Powód odrzucenia aplikacji
21. NAME_TYPE_SUITE: Kto towarzyszył klientowi przy aplikacji
22. NAME_CLIENT_TYPE: Typ klienta (nowy, stały)
23. NAME_GOODS_CATEGORY: Kategoria towaru
24. NAME_PORTFOLIO: Portfel produktu (np. CASH, POS, CAR)
25. NAME_PRODUCT_TYPE: Typ produktu (np. cross-sell, walk-in)
26. CHANNEL_TYPE: Kanał pozyskania klienta
27. SELLERPLACE_AREA: Obszar sprzedaży poprzedniej aplikacj (miejsce)
28. NAME_SELLER_INDUSTRY: Branża sprzedawcy
29. CNT_PAYMENT: Liczba rat kredytu w aplikacji
30. NAME_YIELD_GROUP: Grupa oprocentowania (niska, średnia, wysoka)
32. DAYS_FIRST_DRAWING: Dni do pierwszej wypłaty względem bieżącej aplikacji
33. DAYS_FIRST_DUE: Dni do pierwszej raty względem bieżącej aplikacji
34. DAYS_LAST_DUE_1ST_VERSION: Dni do pierwszej wersji ostatniej raty
35. DAYS_LAST_DUE: Dni do ostatniej raty względem bieżącej aplikacji
36. DAYS_TERMINATION: Dni do zakończenia kontraktu względem bieżącej aplikacji
37. NFLAG_INSURED_ON_APPROVAL: Flaga: czy klient wybrał ubezpieczenie przy aplikacji

# **Data Cleansing, Wrangling**

## Analiza brakujących wartości (NA)

Kluczowym etapem przygotowania danych było zidentyfikowanie kolumn najbardziej obciążonych brakami danych.

```{r}
missing_summary <- data.frame(
  variable = names(dane),
  n_missing = colSums(is.na(dane)),
  perc_missing = colMeans(is.na(dane)) * 100
)
missing_summary <- as_tibble(missing_summary)
missing_summary_sorted <- missing_summary %>%
  filter(n_missing>0)%>%
  arrange(perc_missing)%>%
  mutate(perc_missing = paste0(round(perc_missing, 2), "%"))
missing_summary_sorted
```

Analiza wykazała, że 15 z 37 zmiennych posiada braki o różnym natężeniu:

- Braki marginalne: PRODUCT_COMBINATION (0.02%).

- Średni poziom: Zmienne finansowe (AMT_ANNUITY, CNT_PAYMENT, AMT_GOODS_PRICE) oscylują wokół 22-23% braków.

- Wysoki poziom: Zmienne związane z harmonogramem spłat i ubezpieczeniem wykazują blisko 40% braków.

- Krytyczny poziom: Wkład własny przekracza 53%, a stopy procentowe są niemal całkowicie puste (99.69% braków).
        
## Wizualizacja wzorców braków

Aby zrozumieć naturę braków, wykorzystano funkcje z pakietów naniar oraz VIM. Ze względu na dużą ilość zmiennych zdecydowano się ograniczyć dane do wykresu jedynie do kolumn zawierających minimum jedną wartość NA.

```{r, fig.align='center'}
kolumny_z_NA <- names(which(colSums(is.na(dane)) > 0))
missing_order <- missing_summary_sorted$variable
dane_sorted <- dane[, missing_order]
vis_miss(dane_sorted, warn_large_data = FALSE)+
   theme(axis.text.x = element_text(angle = 90, vjust = 0.5, hjust = 1))

short_names <- abbreviate(names(dane_sorted), minlength = 4)
par(las = 2, mar = c(12, 4, 4, 2))
library(VIM)
aggr(dane_sorted, col=c('navyblue','red'), numbers=TRUE, sortVars=TRUE, labels=short_names, cex.axis=.4, gap=3, ylab=c("Procent braków danych","Wzorzec braków danych"))
```

Wykresy ujawniły istnienie silnych powiązań między zmiennymi (tzw. bloki braków):

- Blok raty: AMT_ANNUITY i CNT_PAYMENT - dokładnie ta sama liczba braków (5589). To wskazuje, że brak raty (annuity) idzie w parze z brakiem liczby płatności.

- Blok harmonogramu: DAYS_FIRST_DRAWING, DAYS_FIRST_DUE, DAYS_LAST_DUE_1ST_VERSION, DAYS_LAST_DUE, DAYS_TERMINATION, NFLAG_INSURED_ON_APPROVAL - wszystkie mają 9940 braków. To wygląda jak wspólny blok zmiennych związanych z harmonogramem kredytu i ubezpieczeniem — jeśli brakuje jednej, brakuje wszystkich.

- Blok wkładu własnego: AMT_DOWN_PAYMENT i RATE_DOWN_PAYMENT - 13261 braków. Naturalne, bo wskaźnik wkładu własnego nie istnieje, jeśli brak samej kwoty wkładu.

- Blok stóp procentowych: RATE_INTEREST_PRIMARY i RATE_INTEREST_PRIVILEGED - 24922 braków. Obie zmienne dotyczą stóp procentowych, więc brak jednej oznacza brak drugiej.

- Pojedyncze, unikalne wartości braków:

   - PRODUCT_COMBINATION - tylko 4 braki, marginalny problem.

   - AMT_GOODS_PRICE - 5754 braków, niezależny od innych zmiennych.

   - NAME_TYPE_SUITE - 12246 braków, czyli brak informacji o osobie towarzyszącej klientowi.
   

## Zależności między brakami danych w zmiennych

### Braki w AMT_ANNUITY i CNT_PAYMENT

```{r}
dane_na_annuity <- dane[is.na(dane$AMT_ANNUITY), ]
table(dane_na_annuity$NAME_CONTRACT_STATUS)
all(is.na(dane$AMT_ANNUITY) == is.na(dane$CNT_PAYMENT))
```
Wynik funkcji all(...) = TRUE potwierdza, że zmienne AMT_ANNUITY i CNT_PAYMENT mają dokładnie te same braki, czyli brak jednej zawsze oznacza brak drugiej. Analiza wykazała, że braki te występują wyłącznie w kontraktach o statusie Canceled, Refused lub Unused offer. Wynika to z logiki biznesowej: dla wniosku, który nie został uruchomiony, nie wylicza się harmonogramu spłat. Brak danych jest więc informacją samą w sobie – "kontrakt nie powstał".

### Braki w DAYS_FIRST_DRAWING, DAYS_FIRST_DUE, DAYS_LAST_DUE_1ST_VERSION, DAYS_LAST_DUE, DAYS_TERMINATION, NFLAG_INSURED_ON_APPROVAL

```{r}
dane_na <- dane[is.na(dane$DAYS_FIRST_DRAWING), ]
table(dane_na$NAME_CONTRACT_STATUS)
zmienne_NA <- c("DAYS_FIRST_DUE", 
          "DAYS_LAST_DUE_1ST_VERSION", 
          "DAYS_LAST_DUE", 
          "DAYS_TERMINATION", 
          "NFLAG_INSURED_ON_APPROVAL")
sapply(zmienne_NA, function(v) all(is.na(dane$DAYS_FIRST_DRAWING) == is.na(dane[[v]])))
```

Podobnie jak w przypadku rat, braki w datach dotyczą głównie wniosków odrzuconych lub anulowanych. Zidentyfikowano jednak 603 rekordy o statusie "Approved", które mimo zatwierdzenia, nie posiadają dat. Zdecydowano się sprawdzić inne pola (AMT_CREDIT, CNT_PAYMENT, NAME_PRODUCT_TYPE) dla tych 603 rekordów. Jeśli mają pełne dane finansowe, ale brakuje tylko terminów - to raczej jest to błąd. Jeśli brakuje też innych pól, to najpewniej kontrakt nigdy nie został uruchomiony mimo statusu „Approved”.

```{r}
approved_na <- dane[dane$NAME_CONTRACT_STATUS == "Approved" & 
                    is.na(dane$DAYS_FIRST_DRAWING), ]
summary(approved_na[, c("AMT_CREDIT", "CNT_PAYMENT")])
```

Analiza wniosków o statusie Approved, w których brakuje dat harmonogramu, wykazała dwa różne podłoża problemu. Część rekordów posiada CNT_PAYMENT = 0, co potwierdza rezygnację z kontraktu na etapie decyzji. Jednak znaczna część posiada przypisaną liczbę rat (mediana 12, max 72), co świadczy o tym, że warunki finansowe zostały ustalone, lecz proces technicznego uruchomienia wypłaty (odnotowany w zmiennych DAYS_) nie został sfinalizowany w bazie danych. W związku z tym, dla rekordów z przypisaną liczbą rat zdecydowano się na imputację brakujących dat wartościami medianowymi dla podobnych produktów, natomiast pozostałe potraktowano jako kontrakty nieaktywne.

### Braki w AMT_DOWN_PAYMENT i RATE_DOWN_PAYMENT

```{r}
all(is.na(dane$AMT_DOWN_PAYMENT) == is.na(dane$RATE_DOWN_PAYMENT))
```

AMT_DOWN_PAYMENT (kwota wkładu własnego) i RATE_DOWN_PAYMENT (procent wkładu własnego) mają identyczny poziom braków – 13 261 rekordów, czyli ok. 53,04% całego zbioru. Braki wynikają z faktu, że wkład własny nie jest obowiązkowy. Zostanie on uzupełniony wartością 0.

### Braki w RATE_INTEREST_PRIMARY i RATE_INTEREST_PRIVILEGED

RATE_INTEREST_PRIMARY to oprocentowanie podstawowe, czyli standardowa stopa procentowa przypisana do kredytu. RATE_INTEREST_PRIVILEGED to oprocentowanie uprzywilejowane, czyli specjalna, obniżona stopa dla wybranych klientów lub produktów.

Ponad 99% braków oznacza, że w praktyce te pola nie są wypełniane w bazie.
Możliwe, że system nie rejestrował oprocentowania w tych zmiennych, albo były one używane tylko w wyjątkowych przypadkach. To zmienne praktycznie bezużyteczne – nie ma danych, najlepiej je usunąć ze zbioru, bo nie wniosą informacji.

### Braki w PRODUCT_COMBINATION

Zmienne PRODUCT_COMBINATION mają tylko 4 braki (0,02%), czyli praktycznie nie występują w zbiorze. Zmienna ta opisuje kombinację produktów kredytowych (np. kredyt gotówkowy + karta kredytowa, kredyt ratalny + ubezpieczenie).
NA stanowią śladową liczbę obserwacji – można je traktować jako incydentalne braki, nie wpływają one na całość danych.

### Braki w AMT_GOODS_PRICE

AMT_GOODS_PRICE to zmienna, która oznacza wartość towaru lub usługi, na którą klient zaciąga kredyt.Sprawdzamy, jakie statusy kontraktu występują w rekordach z brakami ceny towaru.

```{r}
dane_NA_goods_price <- dane[is.na(dane$AMT_GOODS_PRICE), ]
table(dane_NA_goods_price$NAME_CONTRACT_STATUS)
```

Zdecydowana większość NA występuje w kontraktach anulowanych lub odrzuconych.To jest logiczne: skoro wniosek nie został zrealizowany, cena towaru nie musiała być rejestrowana.

Jednak mniej typowa sytuacja dot. 632 zatwierdzonych kontraktów. One powininny mieć określoną cenę towaru. Sprawdzamy, czy mają inne kluczowe informacje (takie jak AMT_CREDIT i CNT_PAYMENT).

```{r}
dane$FLAG_APPROVED_GOODS_NA <- ifelse(dane$NAME_CONTRACT_STATUS == "Approved" & is.na(dane$AMT_GOODS_PRICE), 1, 0)
approved_goods_na <- dane[dane$FLAG_APPROVED_GOODS_NA == 1, ]
summary(approved_goods_na[, c("AMT_CREDIT", "CNT_PAYMENT")])
```

Dane dla AMT_CREDIT są zróżnicowane (od 0 do 900 000, mediany ok. 180 000), jednak dla CNT_PAYMENT wszystkie wartości są równe 0. To oznacza, że mimo zatwierdzenia kontraktu, nie zapisano liczby rat.To sugeruje, że kredyt został zatwierdzony, ale nie uruchomiony (brak harmonogramu i brak powiązania z towarem). Warto traktować je jako osobną kategorię, bo nie są to typowe zatwierdzone kredyty.

### Braki w NAME_TYPE_SUITE

W zmiennej NAME_TYPE_SUITE występuje 12 246 braków, co stanowi prawie połowę wszystkich obserwacji (48,98%).

Zmienna ta opisuje, kto towarzyszył klientowi podczas składania wniosku (np. członek rodziny, znajomy, partner). Braki mogą być naturalne:

- klient mógł przyjść samodzielnie, więc informacja o osobie towarzyszącej nie istnieje,

- bank mógł nie zbierać tej informacji w każdym przypadku, traktując ją jako dodatkową, nieobowiązkową.

Braki zostaną zaklasyfikowane jako nowa kategoria "Unknown", gdyż mogą nieść informację o samodzielnym składaniu wniosku przez klienta.

### Braki nieoznaczone jako "NA"

Podczas eksploracji danych zauważono, że w zmiennej AMT_APPLICATION (kwota wniosku) występują wartości równe 0. Wartość ta nie jest oznaczona jako NA, ale logicznie wskazuje na brak faktycznej kwoty wniosku. Sprawdzamy, ile takich rekordów istnieje i jaki mają status kontraktu.

```{r}
sum(dane$AMT_APPLICATION <= 0)
sum(dane$AMT_APPLICATION == 0)
table(dane$NAME_CONTRACT_STATUS[dane$AMT_APPLICATION == 0])
summary(dane$AMT_CREDIT[dane$AMT_APPLICATION == 0])

dane %>%
  filter(AMT_APPLICATION == 0 & AMT_CREDIT > 0) %>%
  count(NAME_CONTRACT_STATUS)

dane%>%
  filter(AMT_APPLICATION == 0 & AMT_CREDIT > 0) %>%
  count(CNT_PAYMENT)
```
W większości przypadków są to kontrakty Anulowane/Odrzucone, gdzie brak kwoty wnioskowanej jest logiczny.

Jednak mamy też anomalię: zatwierdzone kontrakty z AMT_APPLICATION = 0, ale z dodatnią kwotą kredytu (AMT_CREDIT > 0). Takie rekordy są niespójne – klient nie wnioskował o żadną kwotę, a mimo to kredyt został przyznany.

Strategia czyszczenia
Jeśli AMT_APPLICATION = 0 i AMT_CREDIT = 0, traktujemy to jako brak danych, zamieniamy na NA. To są martwe wnioski, nie ma sensu trzymać zera jako „wnioskowanej kwoty”.

Jeśli AMT_APPLICATION = 0 i AMT_CREDIT > 0, to imputujemy AMT_APPLICATION wartością z AMT_CREDIT. W praktyce oznacza to, że skoro kredyt został przyznany, to kwota wnioskowana musiała być zbliżona do przyznanej.

W pozostałych przypadkach zostawiamy wartość bez zmian.

## Czyszczenie i przygotowanie danych (Data Cleansing)

Na podstawie przeprowadzonej analizy brakujących wartości (EDA), stwierdzono, że występowanie NA w zbiorze nie jest przypadkowe, lecz ściśle powiązane z logiką procesów kredytowych. Większość braków w kluczowych zmiennych finansowych i harmonogramowych występuje przy wnioskach o statusie Canceled, Refused oraz Unused offer. Oznacza to, że parametry takie jak rata kredytu, liczba płatności czy dokładne daty spłat fizycznie nie istnieją dla kontraktów, które nigdy nie weszły w fazę realizacji.

Zastosowana strategia czyszczenia danych opiera się na imputacji biznesowej, a nie statystycznej. Zamiast usuwać rekordy lub stosować średnie, nadajemy brakom znaczenie analityczne:

- W polach kwotowych i liczbowych (np. wkład własny, rata) wartości NA zastępujemy zerami, co pozwala zachować pełną bazę do analizy ryzyka.

- W zmiennych kategorycznych tworzymy nową klasę „Unknown”, traktując brak informacji jako istotną cechę klienta.

- Usuwamy zmienne dotyczące stóp procentowych ze względu na niemal całkowity brak danych (99%), co uniemożliwia ich rzetelne wykorzystanie.

### Realizacja strategii imputacji na podstawie analizy logicznej braków

```{r}
library(dplyr)
library(tidyr)

dane_clean <- dane %>%
  # 1. Usuwamy puste kolumny
  select(-RATE_INTEREST_PRIMARY, -RATE_INTEREST_PRIVILEGED) %>%

  # 2. Naprawiamy daty dla 603 rekordów Approved, które MAJĄ raty (CNT_PAYMENT > 0)
  # Używamy mediany z całego zbioru dla statusu Approved
  group_by(NAME_CONTRACT_STATUS) %>%
  mutate(across(starts_with("DAYS_"), 
                ~if_else(NAME_CONTRACT_STATUS == "Approved" & is.na(.) & CNT_PAYMENT > 0, 
                         median(., na.rm = TRUE), .))) %>%
  ungroup() %>%

  # 3. Reszta NA (odrzucone i martwe Approved) dostaje kod 365243
  mutate(across(starts_with("DAYS_"), ~replace_na(., 365243))) %>%

  # 4. Standardowa imputacja reszty pól (zerami i "Unknown")
  mutate(
    AMT_ANNUITY = replace_na(AMT_ANNUITY, 0),
    CNT_PAYMENT = replace_na(CNT_PAYMENT, 0),
    AMT_DOWN_PAYMENT = replace_na(AMT_DOWN_PAYMENT, 0),
    RATE_DOWN_PAYMENT = replace_na(RATE_DOWN_PAYMENT, 0),
    AMT_GOODS_PRICE = replace_na(AMT_GOODS_PRICE, 0),
    NFLAG_INSURED_ON_APPROVAL = replace_na(NFLAG_INSURED_ON_APPROVAL, 0),
    NAME_TYPE_SUITE = replace_na(NAME_TYPE_SUITE, "Unknown"),
    PRODUCT_COMBINATION = replace_na(PRODUCT_COMBINATION, "Unknown")
  ) %>%

  # 5. Czyszczenie AMT_APPLICATION
  mutate(
    AMT_APPLICATION = case_when(
      AMT_APPLICATION == 0 & AMT_CREDIT == 0 ~ NA_real_,       # brak danych
      AMT_APPLICATION == 0 & AMT_CREDIT > 0 ~ AMT_CREDIT,      # imputacja z przyznanej kwoty
      TRUE ~ AMT_APPLICATION                                   # pozostaw bez zmian
    )
  )

# Weryfikacja
cat("Liczba pozostałych NA:", sum(is.na(dane_clean)), "\n")
```

