## Braki danych

```{r missing-data-overview}
# Use global_data that was loaded in data_loading section
dane <- global_data$newdata
print_summary(dane)
```

```{r missing-viz}
# Use visualization function from visualizations/missing_data_viz.R
if (requireNamespace("ggplot2", quietly = TRUE)) {
  plot_missing_heatmap(dane)
}
```

```{r missing-summary}
missing_summary <- data.frame(
  variable = names(dane),
  n_missing = colSums(is.na(dane)),
  perc_missing = colMeans(is.na(dane)) * 100
)
missing_summary %>%
  filter(n_missing > 0) %>%
  arrange(desc(perc_missing))
```

### Analiza braków w AMT_ANNUITY

```{r missing-annuity}
dane_na_annuity <- dane[is.na(dane$AMT_ANNUITY), ]
if (nrow(dane_na_annuity) > 0) {
  table(dane_na_annuity$NAME_CONTRACT_STATUS)
}
```

### Analiza braków w DAYS_FIRST_DRAWING

```{r missing-days-drawing}
table(dane$NAME_CONTRACT_STATUS, useNA = "ifany")
dane_na <- dane[is.na(dane$DAYS_FIRST_DRAWING), ]
if (nrow(dane_na) > 0) {
  table(dane_na$NAME_CONTRACT_STATUS)
}
```

### Analiza braków w AMT_GOODS_PRICE

```{r missing-goods-price}
dane_goodp <- dane[is.na(dane$AMT_GOODS_PRICE), ]
if (nrow(dane_goodp) > 0) {
  table(dane_goodp$NAME_CONTRACT_STATUS)
}
```

### Podsumowanie braków

Pozostałe braki:

- **NAME_TYPE_SUITE** (kto towarzyszył klientowi) - Prawie połowa braków (49%), braki są naturalne, bo klient mógł przyjść sam albo bank nie zbierał tej informacji, do analizy co z tym

- **AMT_DOWN_PAYMENT** (wpłata własna) + **RATE_DOWN_PAYMENT** (procent wkładu własnego) - Ponad 53% braków, braki logiczne: jeśli klient nie wnosił wkładu własnego, pole pozostaje puste, możemy zamienić NA na 0 (brak wpłaty) albo zostawić jako NA

- **RATE_INTEREST_PRIMARY** i **RATE_INTEREST_PRIVILEGED** (oprocentowanie) - prawie 100% braków (99,7%) - to zmienne praktycznie bezużyteczne – nie ma danych, najlepiej je usunąć ze zbioru, bo nie wniosą informacji.

### Wizualizacja wzorców braków

```{r missing-patterns, fig.width=10, fig.height=8}
naniar::vis_miss(dane, warn_large_data = FALSE)
aggr(dane, col=c('navyblue','red'), numbers=TRUE, sortVars=TRUE, 
     labels=names(dane), cex.axis=.7, gap=3, 
     ylab=c("Procent braków danych","Wzorzec braków danych"))
```
