# Modelowanie Decyzji Kredytowej

W tej sekcji budujemy modele predykcyjne do odpowiadania na kluczowe pytania badawcze:

1. **Kiedy aplikacja jest zatwierdzona?** (Approved vs wszystko inne)
2. **Co sprawia że aplikacja jest odmawiana?** (Refused vs wszystko inne)
3. **Co powoduje że klient anuluje wniosek?** (Canceled vs wszystko inne)
4. **Wpływ zmiennych finansowych vs socjoekonomicznych** na zatwierdzenie

Wykorzystujemy regresję logistyczną z selekcją zmiennych (Stepwise i Best Subset) do zidentyfikowania kluczowych sterowników każdej decyzji.
Wyniki analizy podajemy filtrowaniu (p.value< 0.05). 

## Przygotowanie danych do modelowania

```{r przygotowanie_danych_modelowanie, echo=FALSE, warning=FALSE, message=FALSE, cache=cache_models}

# Zmienne finansowe (ekonomiczne)
zmienne_finansowe <- c("AMT_APPLICATION", "AMT_DOWN_PAYMENT", "CNT_PAYMENT",
                       "RATE_DOWN_PAYMENT", "AMT_CREDIT", "DAYS_DECISION")

# Zmienne socjoekonomiczne (behawioralne, katalogowe)
zmienne_socjoekonomiczne <- c("NAME_CLIENT_TYPE_PL", "NAME_CONTRACT_TYPE",
                              "CHANNEL_TYPE", "NAME_PORTFOLIO", "NAME_PRODUCT_TYPE")

# Przygotowanie dataset do modelowania
dane_model <- dane_clean %>%
  mutate(
    Decision_Approved = ifelse(NAME_CONTRACT_STATUS_PL == "Zatwierdzony", 1, 0),
    Decision_Refused = ifelse(NAME_CONTRACT_STATUS_PL == "Odmowa", 1, 0),
    Decision_Canceled = ifelse(NAME_CONTRACT_STATUS_PL == "Anulowany", 1, 0)
  ) %>%
  dplyr::select(all_of(c(zmienne_finansowe, zmienne_socjoekonomiczne, 
                        "Decision_Approved", "Decision_Refused", "Decision_Canceled", "DAYS_LAST_DUE"))) %>%
  filter(complete.cases(.))

cat("=== PRZYGOTOWANE DANE DO MODELOWANIA ===\n")
cat("Liczba obserwacji:", nrow(dane_model), "\n")
cat("Zmienne finansowe:", length(zmienne_finansowe), "\n")
cat("Zmienne socjoekonomiczne:", length(zmienne_socjoekonomiczne), "\n\n")

cat("Rozkład zmiennej docelowej (Decision_Approved):\n")
print(table(dane_model$Decision_Approved))
cat("\nRozkład zmiennej docelowej (Decision_Refused):\n")
print(table(dane_model$Decision_Refused))
cat("\nRozkład zmiennej docelowej (Decision_Canceled):\n")
print(table(dane_model$Decision_Canceled))
```


## Model 1: Approved vs Refused+Canceled+Unused (Stepwise)

```{r model1_stepwise, echo=FALSE, warning=FALSE, message=FALSE, cache=cache_models}
# Przygotowanie danych - Approved (1) vs Refused+Canceled+Unused (0)
dane_m1 <- dane_model %>%
  mutate(Decision = Decision_Approved) %>%
  dplyr::select(Decision, all_of(c(zmienne_finansowe, zmienne_socjoekonomiczne)))

# Model pełny
model_m1_full <- glm(Decision ~ ., family = binomial(link = "logit"), data = dane_m1)

# Model zerowy
model_m1_null <- glm(Decision ~ 1, family = binomial(link = "logit"), data = dane_m1)

# Stepwise
model_m1 <- MASS::stepAIC(model_m1_null, 
                          scope = list(lower = model_m1_null, upper = model_m1_full),
                          direction = "both", trace = FALSE)

cat("=== MODEL 1: APPROVED vs RESZTA (STEPWISE) ===\n")
cat("Liczba obserwacji: Zatwierdzonych =", sum(dane_m1$Decision == 1), 
    ", Brak Realizacji =", sum(dane_m1$Decision == 0), "\n\n")

# McFadden's pseudo R2
ll_null_m1 <- logLik(model_m1_null)
ll_model_m1 <- logLik(model_m1)
r2_m1 <- 1 - (as.numeric(ll_model_m1) / as.numeric(ll_null_m1))

cat("AIC =", round(AIC(model_m1), 2), "\n")
cat("R2 (McFadden) =", round(r2_m1, 4), "\n\n")

# Współczynniki
coef_m1 <- broom::tidy(model_m1) %>%
  dplyr::mutate(OddsRatio = exp(estimate)) %>%
  dplyr::filter(term != "(Intercept)") %>%
  dplyr::filter(p.value < 0.05) %>%
  dplyr::arrange(desc(abs(estimate)))

kable(coef_m1 %>% dplyr::select(term, estimate, OddsRatio, p.value), digits = 4,
      caption = "Model 1: Współczynniki (Approved)")
```


## Model 2: Refused vs Approved+Canceled+Unused (Stepwise)

```{r model2_stepwise, echo=FALSE, warning=FALSE, message=FALSE, cache=cache_models}
# Przygotowanie danych - Refused (1) vs reszta (0)
dane_m2 <- dane_model %>%
  mutate(Decision = Decision_Refused) %>%
  dplyr::select(Decision, all_of(c(zmienne_finansowe, zmienne_socjoekonomiczne)))

# Model pełny
model_m2_full <- glm(Decision ~ ., family = binomial(link = "logit"), data = dane_m2)

# Model zerowy
model_m2_null <- glm(Decision ~ 1, family = binomial(link = "logit"), data = dane_m2)

# Stepwise
model_m2 <- MASS::stepAIC(model_m2_null, 
                          scope = list(lower = model_m2_null, upper = model_m2_full),
                          direction = "both", trace = FALSE)

cat("=== MODEL 2: REFUSED vs RESZTA (STEPWISE) ===\n")
cat("Liczba obserwacji: Odmówione =", sum(dane_m2$Decision == 1), 
    ", Pozostałe =", sum(dane_m2$Decision == 0), "\n\n")

# McFadden's pseudo R2
ll_null_m2 <- logLik(model_m2_null)
ll_model_m2 <- logLik(model_m2)
r2_m2 <- 1 - (as.numeric(ll_model_m2) / as.numeric(ll_null_m2))

cat("AIC =", round(AIC(model_m2), 2), "\n")
cat("R2 (McFadden) =", round(r2_m2, 4), "\n\n")

# Współczynniki
coef_m2 <- broom::tidy(model_m2) %>%
  dplyr::mutate(OddsRatio = exp(estimate)) %>%
  dplyr::filter(term != "(Intercept)") %>%
  dplyr::filter(p.value < 0.05) %>%
  dplyr::arrange(desc(abs(estimate)))

kable(coef_m2 %>% dplyr::select(term, estimate, OddsRatio, p.value), digits = 4,
      caption = "Model 2: Współczynniki (Refused)")
```

## Model 3: Canceled vs Approved+Refused+Unused (Stepwise)

```{r model3_stepwise, echo=FALSE, warning=FALSE, message=FALSE, cache=cache_models}
# Przygotowanie danych - Canceled (1) vs reszta (0)
dane_m3 <- dane_model %>%
  mutate(Decision = Decision_Canceled) %>%
  dplyr::select(Decision, all_of(c(zmienne_finansowe, zmienne_socjoekonomiczne)))

# Model pełny
model_m3_full <- glm(Decision ~ ., family = binomial(link = "logit"), data = dane_m3)

# Model zerowy
model_m3_null <- glm(Decision ~ 1, family = binomial(link = "logit"), data = dane_m3)

# Stepwise
model_m3 <- MASS::stepAIC(model_m3_null, 
                          scope = list(lower = model_m3_null, upper = model_m3_full),
                          direction = "both", trace = FALSE)

cat("=== MODEL 3: CANCELED vs RESZTA (STEPWISE) ===\n")
cat("Liczba obserwacji: Anulowane =", sum(dane_m3$Decision == 1), 
    ", Pozostałe =", sum(dane_m3$Decision == 0), "\n\n")

# McFadden's pseudo R2
ll_null_m3 <- logLik(model_m3_null)
ll_model_m3 <- logLik(model_m3)
r2_m3 <- 1 - (as.numeric(ll_model_m3) / as.numeric(ll_null_m3))

cat("AIC =", round(AIC(model_m3), 2), "\n")
cat("R2 (McFadden) =", round(r2_m3, 4), "\n\n")

# Współczynniki
coef_m3 <- broom::tidy(model_m3) %>%
  dplyr::mutate(OddsRatio = exp(estimate)) %>%
  dplyr::filter(term != "(Intercept)") %>%
  dplyr::filter(p.value < 0.05) %>%
  dplyr::arrange(desc(abs(estimate)))

kable(coef_m3 %>% dplyr::select(term, estimate, OddsRatio, p.value), digits = 4,
      caption = "Model 3: Współczynniki (Canceled)")
```


## Model 4: Approved vs Reszta - WSZYSTKIE ZMIENNE

```{r model4_all_variables, echo=FALSE, warning=FALSE, message=FALSE, cache=cache_models}
cat("=== MODEL 4: APPROVED vs RESZTA (WSZYSTKIE ZMIENNE) ===\n")

# Dane - te same co Model 1
predictions_m4 <- predict(model_m1, type = "response")
predicted_class_m4 <- ifelse(predictions_m4 > 0.5, 1, 0)

# Metryki
conf_m4 <- table(predicted_class_m4, dane_m1$Decision)
accuracy_m4 <- sum(diag(conf_m4)) / sum(conf_m4)
sensitivity_m4 <- conf_m4[2, 2] / (conf_m4[2, 2] + conf_m4[1, 2])
specificity_m4 <- conf_m4[1, 1] / (conf_m4[1, 1] + conf_m4[2, 1])

roc_m4 <- roc(dane_m1$Decision, predictions_m4)
auc_m4 <- auc(roc_m4)

# McFadden's pseudo R2
model_m4_null <- glm(Decision ~ 1, family = binomial(link = "logit"), data = dane_m1)
ll_null_m4 <- logLik(model_m4_null)
ll_model_m4 <- logLik(model_m1)
r2_m4 <- 1 - (as.numeric(ll_model_m4) / as.numeric(ll_null_m4))

cat("Liczba zmiennych:", length(coef(model_m1)) - 1, "\n")
cat("Accuracy:", round(accuracy_m4, 4), "\n")
cat("Sensitivity:", round(sensitivity_m4, 4), "\n")
cat("Specificity:", round(specificity_m4, 4), "\n")
cat("AUC:", round(auc_m4, 4), "\n")
cat("AIC:", round(AIC(model_m1), 2), "\n")
cat("R2 (McFadden):", round(r2_m4, 4), "\n\n")

cat("Zmienne w modelu:\n")
print(names(coef(model_m1))[-1])
```



## Model 5: Approved vs Reszta - TYLKO FINANSOWE

```{r model5_financial_only, echo=FALSE, warning=FALSE, message=FALSE, cache=cache_models}
# Przygotowanie danych - tylko zmienne finansowe
dane_m5 <- dane_model %>%
  mutate(Decision = Decision_Approved) %>%
  dplyr::select(Decision, all_of(zmienne_finansowe))

# Model pełny
model_m5_full <- glm(Decision ~ ., family = binomial(link = "logit"), data = dane_m5)

# Model zerowy
model_m5_null <- glm(Decision ~ 1, family = binomial(link = "logit"), data = dane_m5)

# Stepwise
model_m5 <- MASS::stepAIC(model_m5_null, 
                          scope = list(lower = model_m5_null, upper = model_m5_full),
                          direction = "both", trace = FALSE)

cat("=== MODEL 5: APPROVED vs RESZTA (TYLKO FINANSOWE) ===\n")
cat("Liczba zmiennych finansowych dostępnych:", length(zmienne_finansowe), "\n\n")

# Przewidywania i metryki
predictions_m5 <- predict(model_m5, type = "response")
predicted_class_m5 <- ifelse(predictions_m5 > 0.5, 1, 0)

conf_m5 <- table(predicted_class_m5, dane_m5$Decision)
accuracy_m5 <- sum(diag(conf_m5)) / sum(conf_m5)
sensitivity_m5 <- conf_m5[2, 2] / (conf_m5[2, 2] + conf_m5[1, 2])
specificity_m5 <- conf_m5[1, 1] / (conf_m5[1, 1] + conf_m5[2, 1])

roc_m5 <- roc(dane_m5$Decision, predictions_m5)
auc_m5 <- auc(roc_m5)

# McFadden's pseudo R2
model_m5_null <- glm(Decision ~ 1, family = binomial(link = "logit"), data = dane_m5)
ll_null_m5 <- logLik(model_m5_null)
ll_model_m5 <- logLik(model_m5)
r2_m5 <- 1 - (as.numeric(ll_model_m5) / as.numeric(ll_null_m5))

cat("Liczba zmiennych w modelu:", length(coef(model_m5)) - 1, "\n")
cat("Accuracy:", round(accuracy_m5, 4), "\n")
cat("Sensitivity:", round(sensitivity_m5, 4), "\n")
cat("Specificity:", round(specificity_m5, 4), "\n")
cat("AUC:", round(auc_m5, 4), "\n")
cat("AIC:", round(AIC(model_m5), 2), "\n")
cat("R2 (McFadden):", round(r2_m5, 4), "\n\n")

cat("Zmienne w modelu:\n")
print(names(coef(model_m5))[-1])

# Współczynniki
coef_m5 <- broom::tidy(model_m5) %>%
  dplyr::mutate(OddsRatio = exp(estimate)) %>%
  dplyr::filter(term != "(Intercept)") %>%
  dplyr::filter(p.value < 0.05) %>%
  dplyr::arrange(desc(abs(estimate)))

kable(coef_m5 %>% dplyr::select(term, estimate, OddsRatio, p.value), digits = 4,
      caption = "Model 5: Współczynniki (Approved - Tylko Finansowe)")
```

## Porównanie Mocy Predykcyjnej Modeli 4 i 5

```{r porownanie_modeli, echo=FALSE, warning=FALSE, message=FALSE, cache=cache_models}
# Tabela porównawcza
porownanie <- data.frame(
  Model = c("Model 4: Wszystkie zmienne", "Model 5: Tylko finansowe"),
  Liczba_Zmiennych = c(length(coef(model_m1)) - 1, length(coef(model_m5)) - 1),
  Accuracy = c(round(accuracy_m4, 4), round(accuracy_m5, 4)),
  Sensitivity = c(round(sensitivity_m4, 4), round(sensitivity_m5, 4)),
  Specificity = c(round(specificity_m4, 4), round(specificity_m5, 4)),
  AUC = c(round(auc_m4, 4), round(auc_m5, 4)),
  AIC = c(round(AIC(model_m1), 2), round(AIC(model_m5), 2)),
  R2.McFadden = c(round(r2_m4, 4), round(r2_m5, 4))
)

kable(porownanie, caption = "Porównanie wydajności Model 4 vs Model 5")

cat("\n=== INTERPRETACJA ===\n\n")
diff_auc <- round(auc_m4 - auc_m5, 4)
cat("Różnica AUC (Model 4 - Model 5):", diff_auc, "\n")
cat("Percentage improvement:", round(diff_auc / auc_m5 * 100, 2), "%\n\n")

if (diff_auc > 0.01) {
  cat("✓ Model 4 (Wszystkie zmienne) jest ISTOTNIE lepszy\n")
  cat("  Zmienne socjoekonomiczne wnoszą wartość predykcyjną\n")
} else if (diff_auc < -0.01) {
  cat("✓ Model 5 (Tylko finansowe) jest ISTOTNIE lepszy\n")
  cat("  Zmienne socjoekonomiczne NIE poprawiają prognozę (mogą być szumem)\n")
} else {
  cat("≈ Modele są PORÓWNYWALNE\n")
  cat("  Model 5 (prostszy) można preferować (Occam's Razor)\n")
}
```

## Porównanie Modeli Stepwise (1, 2, 3)

```{r porownanie_zmiennych_3_modele, echo=FALSE, warning=FALSE, message=FALSE, cache=cache_models}

# Zmienne w każdym modelu
zmienne_m1 <- names(coef(model_m1))[-1]
zmienne_m2 <- names(coef(model_m2))[-1]
zmienne_m3 <- names(coef(model_m3))[-1]

cat("Model 1 (Approved):", paste(zmienne_m1, collapse=", "), "\n\n")
cat("Model 2 (Refused):", paste(zmienne_m2, collapse=", "), "\n\n")
cat("Model 3 (Canceled):", paste(zmienne_m3, collapse=", "), "\n\n")

# Wspólne zmienne
wspolne <- intersect(zmienne_m1, intersect(zmienne_m2, zmienne_m3))
cat("Zmienne we WSZYSTKICH 3 modelach:\n")
if (length(wspolne) > 0) {
  print(wspolne)
} else {
  cat("Brak wspólnych zmiennych\n")
}

# Tabela porównawcza 3 modele stepwise
porownanie_3 <- data.frame(
  Model = c("Model 1: Approved", "Model 2: Refused", "Model 3: Canceled"),
  Zmienne = c(length(zmienne_m1), length(zmienne_m2), length(zmienne_m3)),
  AIC = c(round(AIC(model_m1), 2), round(AIC(model_m2), 2), round(AIC(model_m3), 2)),
  R2.McFadden = c(round(r2_m1, 4), round(r2_m2, 4), round(r2_m3, 4))
)

kable(porownanie_3, caption = "Porównanie Modeli Stepwise (1, 2, 3)")
```

## Model 6: Predykcja Problemów ze Spłatą (Opóźnienia)

```{r model6_payment_problems, echo=FALSE, warning=FALSE, message=FALSE, cache=cache_models}
# Nowa zmienna: czy były problemy ze spłatą
# Klient ma problem ze spłatą jeśli DAYS_LAST_DUE > 0 (opóźnienie względem terminu)
dane_m6 <- dane_model %>%
  mutate(
    Payment_Problem = ifelse(is.na(DAYS_LAST_DUE) | DAYS_LAST_DUE <= 0, 0, 1)
  ) %>%
  dplyr::select(Payment_Problem, all_of(c(zmienne_finansowe, zmienne_socjoekonomiczne))) %>%
  filter(complete.cases(.))

cat("=== MODEL 6: PREDYKCJA PROBLEMÓW ZE SPŁATĄ (STEPWISE) ===\n")
cat("Liczba obserwacji: Z problemami spłaty =", sum(dane_m6$Payment_Problem == 1), 
    ", Bez problemów =", sum(dane_m6$Payment_Problem == 0), "\n\n")

# Model pełny
model_m6_full <- glm(Payment_Problem ~ ., family = binomial(link = "logit"), data = dane_m6)

# Model zerowy
model_m6_null <- glm(Payment_Problem ~ 1, family = binomial(link = "logit"), data = dane_m6)

# Stepwise
model_m6 <- MASS::stepAIC(model_m6_null, 
                          scope = list(lower = model_m6_null, upper = model_m6_full),
                          direction = "both", trace = FALSE)

# McFadden's pseudo R2
ll_null_m6 <- logLik(model_m6_null)
ll_model_m6 <- logLik(model_m6)
r2_m6 <- 1 - (as.numeric(ll_model_m6) / as.numeric(ll_null_m6))

cat("AIC =", round(AIC(model_m6), 2), "\n")
cat("R2 (McFadden) =", round(r2_m6, 4), "\n\n")

# Metryki predykcyjne
predictions_m6 <- predict(model_m6, type = "response")
predicted_class_m6 <- ifelse(predictions_m6 > 0.5, 1, 0)

conf_m6 <- table(predicted_class_m6, dane_m6$Payment_Problem)
accuracy_m6 <- sum(diag(conf_m6)) / sum(conf_m6)
sensitivity_m6 <- conf_m6[2, 2] / (conf_m6[2, 2] + conf_m6[1, 2])
specificity_m6 <- conf_m6[1, 1] / (conf_m6[1, 1] + conf_m6[2, 1])

roc_m6 <- roc(dane_m6$Payment_Problem, predictions_m6)
auc_m6 <- auc(roc_m6)

cat("Liczba zmiennych w modelu:", length(coef(model_m6)) - 1, "\n")
cat("Accuracy:", round(accuracy_m6, 4), "\n")
cat("Sensitivity:", round(sensitivity_m6, 4), "\n")
cat("Specificity:", round(specificity_m6, 4), "\n")
cat("AUC:", round(auc_m6, 4), "\n\n")

cat("Zmienne w modelu:\n")
print(names(coef(model_m6))[-1])

# Współczynniki
coef_m6 <- broom::tidy(model_m6) %>%
  dplyr::mutate(OddsRatio = exp(estimate)) %>%
  dplyr::filter(term != "(Intercept)") %>%
  dplyr::filter(p.value < 0.05) %>%
  dplyr::arrange(desc(abs(estimate)))

kable(coef_m6 %>% dplyr::select(term, estimate, OddsRatio, p.value), digits = 4,
      caption = "Model 6: Współczynniki (Predykcja Problemów ze Spłatą)")
```


