# Modelowanie Decyzji Kredytowej

Celem odpowiedzi na pytania badawcze, zbudowane zostaną 3 modele.

1. **Model 1**: Logitowy model przewidujący czy aplikacja zostanie zaakceptowana czy odrzucona? (Approved vs reszta) - wszystkie zmienne
2. **Model 2**: Logitowy model przewidujący czy aplikacja zostanie zaakceptowana czy odrzucona? (Approved vs reszta) - tylko zmienne finansowe
3. **Model 3**: Regresja logistyczna wielokategoryczna dla wszystkich decyzji - co możemy wywnioskować na temat danych kategorii?

W dalszej części analizy porównana zostanie moc predykcyjna Modeli 1 i 2, aby ocenić, czy zmienne finansowe same w sobie są wystarczające do przewidywania decyzji kredytowej, czy też dodatkowe zmienne poprawiają dokładność modelu.
A jeżeli tak to w jakim stopniu. 

Pod każdym modelem zostaną wyświetlone tylko te wartości parametrów, które są statystycznie istotne, reszta została odfiltrowana, w celu lepszej czytelności wyników.

## Postać modelu logitowego

$$\log\left(\frac{p}{1-p}\right) = \beta_0 + \beta_1 X_1 + \beta_2 X_2 + \ldots + \beta_k X_k$$

gdzie $p$ to prawdopodobieństwo zatwierdzenia aplikacji. $\beta_n$ to $n-ta$ waga przypisana do zmiennej $X_n$. 
$\beta_0$ to wyraz wolny.

Obliczając wartość takiego wyrażania otrzymujemy logit ilorazu szans, który wymaga dodatkowej interpretacji.

Przykład:

Załóżmy, że dla zmiennej \(X_1\) otrzymano wartość:

\[
\beta_1 = -0.4.
\]
Iloraz szans (odds ratio) obliczamy jako:

\[
\text{OR}_1 = e^{\beta_1} = e^{-0.4} \approx 0.67.
\]

Interpretacja:

Wzrost zmiennej \(X_1\) o jednostkę powoduje spadek szans zajścia zdarzenia o około \(33\%\), ponieważ


\[
0.67 - 1 = -0.33.
\]



Gdyby \(\beta_1\) było dodatnie, oznaczałoby to wzrost szans zajścia zdarzenia.


## Postać modelu regresji logistycznej wielokategorowej

$$\log\left(\frac{P(Y=j)}{P(Y=0)}\right) = \beta_0^{(j)} + \sum_{i=1}^{k} \beta_i^{(j)} X_i$$

znaczenie zmiennych identyczne jak w modelu logitowym, z dodatkowym indeksem $j$ oznaczającym kategorię docelową.

Ze względu na charakter modelu, część zmiennych pokazuje dane dummy variables - może się okazać że statystycznie istotny jest np. tylko kredyt na samochód, a nie cała kategoria jako taka.

Przykład interpretacji wartości logitu:

Przykład interpretacji współczynnika w modelu regresji logistycznej wielokategorowej:
 Dla kategorii \(j\) względem kategorii referencyjnej (np. "Zatwierdzony") otrzymano: \[ \beta_i^{(j)} = 0.6. \] 
 Iloraz szans obliczamy jako: \[ \text{OR}_i^{(j)} = e^{0.6} \approx 1.82. \] 
 Interpretacja: Wzrost zmiennej \(X_i\) o jednostkę zwiększa szanse, że obserwacja trafi do kategorii \(j\), 
 a nie do kategorii referencyjnej, o około \(82\%\). 

Analogicznie - ujemny współczynnik zmniejszałby szansę.


```{r przygotowanie_danych_modelowanie, echo=FALSE, warning=FALSE, message=FALSE, cache=cache_models}
# Zmienne finansowe (dostępne w dane_clean)
zmienne_finansowe <- c(
  "AMT_APPLICATION", "AMT_DOWN_PAYMENT", "CNT_PAYMENT",
  "RATE_DOWN_PAYMENT", "AMT_CREDIT", "DAYS_DECISION", "AMT_ANNUITY"
)

# Zmienne opisujące typ produktu i kanał dystrybucji (dostępne w dane_clean)
zmienne_typ_produktu <- c(
  "NAME_CONTRACT_TYPE", "CHANNEL_TYPE", "NAME_PORTFOLIO", "NAME_PRODUCT_TYPE"
)

# Sprawdzenie dostępności zmiennych w dane_clean
dostepne_finansowe <- zmienne_finansowe[zmienne_finansowe %in% names(dane_clean)]
dostepne_typ <- zmienne_typ_produktu[zmienne_typ_produktu %in% names(dane_clean)]

# Tabelka dostępności zmiennych
dostepnosc_zmiennych <- data.frame(
  Typ = c("Zmienne finansowe", "Zmienne typu produktu"),
  Dostępne = c(length(dostepne_finansowe), length(dostepne_typ)),
  Razem = c(length(zmienne_finansowe), length(zmienne_typ_produktu)),
  Procent = c(
    paste0(round(100*length(dostepne_finansowe)/length(zmienne_finansowe), 1), "%"),
    paste0(round(100*length(dostepne_typ)/length(zmienne_typ_produktu), 1), "%")
  )
)

# Przygotowanie datasetu do modelowania - tylko z dostępnych zmiennych
dane_model <- dane_clean %>%
  mutate(
    NAME_CONTRACT_STATUS_PL = case_when(
      NAME_CONTRACT_STATUS == "Approved" ~ "Zatwierdzony",
      NAME_CONTRACT_STATUS == "Refused" ~ "Odmowa", 
      NAME_CONTRACT_STATUS == "Canceled" ~ "Anulowany",
      NAME_CONTRACT_STATUS == "Unused offer" ~ "Niewykorzystana oferta",
      TRUE ~ NA_character_
    ),
    Decision_Approved = ifelse(NAME_CONTRACT_STATUS == "Approved", 1, 0)
  ) %>%
  dplyr::select(all_of(c(
    dostepne_finansowe,
    dostepne_typ,
    "NAME_CONTRACT_STATUS_PL",
    "NAME_CONTRACT_STATUS",
    "Decision_Approved",
    "DAYS_LAST_DUE"
  ))) %>%
  filter(!is.na(NAME_CONTRACT_STATUS_PL))

# Tabelka przygotowania danych
przygotowanie_danych_tab <- data.frame(
  Metryka = c("Liczba obserwacji", "Zmienne finansowe", "Zmienne typu produktu", "Zatwierdzenia", "Procent zatwierdzeń"),
  Wartość = c(
    nrow(dane_model),
    length(dostepne_finansowe),
    length(dostepne_typ),
    sum(dane_model$Decision_Approved),
    paste0(round(100*sum(dane_model$Decision_Approved)/nrow(dane_model), 1), "%")
  )
)

```

## Model 1: Approved vs Reszta - Wszystkie Zmienne

```{r model1_all_variables, echo=FALSE, warning=FALSE, message=FALSE, cache=cache_models}
# Przygotowanie danych - Approved (1) vs reszta (0)
# Filtrujemy complete.cases TYLKO dla zmiennych używanych w modelu
dane_m1_temp <- dane_model %>%
  dplyr::select(Decision_Approved, all_of(dostepne_finansowe), all_of(dostepne_typ))

# Filtrujemy braki TYLKO w zmiennych które faktycznie będziemy używać
dane_m1 <- dane_m1_temp %>%
  filter(complete.cases(.)) %>%
  rename(Decision = Decision_Approved)

# Tabelka obserwacji Model 1
obserwacje_m1 <- data.frame(
  Model = "Model 1: Approved vs Reszta",
  Obserwacje = nrow(dane_m1),
  Zatwierdzone = sum(dane_m1$Decision),
  Odmowy = sum(1 - dane_m1$Decision),
  Procent_Zatwierdzeń = paste0(round(100*sum(dane_m1$Decision)/nrow(dane_m1), 1), "%")
)

if (nrow(dane_m1) == 0) {
  # Błąd - brak obserwacji
  blad_m1 <- data.frame(
    Status = "⚠️ BŁĄD",
    Opis = "Brak obserwacji do modelowania - wszystkie mają NA w zmiennych"
  )
  gt(blad_m1) %>%
    tab_header(title = "Model 1: Problem z danymi")
  
} else {
  # Model pełny
  model_m1_full <- glm(Decision ~ ., family = binomial(link = "logit"), data = dane_m1)

  # Model zerowy
  model_m1_null <- glm(Decision ~ 1, family = binomial(link = "logit"), data = dane_m1)

  # Stepwise
  model_m1 <- MASS::stepAIC(model_m1_null, 
                            scope = list(lower = model_m1_null, upper = model_m1_full),
                            direction = "both", trace = FALSE)

  # McFadden's pseudo R2
  ll_null_m1 <- logLik(model_m1_null)
  ll_model_m1 <- logLik(model_m1)
  r2_m1 <- 1 - (as.numeric(ll_model_m1) / as.numeric(ll_null_m1))

  # Metryki predykcyjne
  predictions_m1 <- predict(model_m1, type = "response")
  predicted_class_m1 <- ifelse(predictions_m1 > 0.5, 1, 0)

  conf_m1 <- table(predicted_class_m1, dane_m1$Decision)
  accuracy_m1 <- sum(diag(conf_m1)) / sum(conf_m1)

  # Bezpieczne obliczanie sensitivity i specificity
  if (nrow(conf_m1) == 2 && ncol(conf_m1) == 2) {
    sensitivity_m1 <- conf_m1[2, 2] / (conf_m1[2, 2] + conf_m1[1, 2])
    specificity_m1 <- conf_m1[1, 1] / (conf_m1[1, 1] + conf_m1[2, 1])
  } else {
    sensitivity_m1 <- NA
    specificity_m1 <- NA
  }

  # ROC i AUC - sprawdzenie czy mamy dwie klasy
  auc_m1 <- NA
  if (length(unique(dane_m1$Decision)) == 2) {
    tryCatch({
      roc_m1 <- roc(dane_m1$Decision, predictions_m1)
      auc_m1 <- auc(roc_m1)
    }, error = function(e) {
      auc_m1 <<- NA
    })
  }

  # Wyświetl metryki
  metryki_m1 <- data.frame(
    Metryka = c("Liczba zmiennych", "Liczba obserwacji", "Accuracy", "Sensitivity", "Specificity", "AUC", "AIC", "R2 (McFadden)"),
    Wartość = c(
      length(coef(model_m1)) - 1, 
      nrow(dane_m1),
      round(accuracy_m1, 4), 
      round(sensitivity_m1, 4), 
      round(specificity_m1, 4), 
      ifelse(is.na(auc_m1), "NA", round(auc_m1, 4)),
      round(AIC(model_m1), 2), 
      round(r2_m1, 4)
    )
  )

  gt(metryki_m1) %>%
    tab_header(
      title = "Model 1: Approved vs Reszta (Wszystkie zmienne)",
      subtitle = "Metryki modelu logistycznego"
    ) %>%
    tab_options(table.font.size = "small")
}
```

```{r model1_parametry, echo=FALSE, warning=FALSE, message=FALSE, cache=cache_models}
if (nrow(dane_m1) > 0 && !is.null(model_m1)) {
  # Wszystkie współczynniki modelu - FILTRUJEMY TYLKO ISTOTNE (p < 0.05)
  coef_full_m1 <- broom::tidy(model_m1) %>%
    dplyr::mutate(
      OddsRatio = exp(estimate),
      Significance = ifelse(p.value < 0.001, "***",
                           ifelse(p.value < 0.01, "**",
                                 ifelse(p.value < 0.05, "*", "")))
    ) %>%
    dplyr::filter(p.value < 0.05) %>%
    dplyr::select(term, estimate, std.error, statistic, p.value, OddsRatio, Significance) %>%
    dplyr::arrange(desc(abs(estimate)))
  
  if (nrow(coef_full_m1) > 0) {
    gt(coef_full_m1) %>%
      fmt_number(columns = c(estimate, std.error, statistic, p.value, OddsRatio), decimals = 4) %>%
      tab_header(
        title = "Model 1: Parametry modelu - Zmienne statystycznie istotne",
        subtitle = "Współczynniki regresji logistycznej (*** p<0.001, ** p<0.01, * p<0.05)"
      ) %>%
      tab_options(table.font.size = "small")
  } else {
    brak_tab <- data.frame(Status = "ℹ️ Info", Opis = "Brak zmiennych statystycznie istotnych (p < 0.05) w modelu")
    gt(brak_tab) %>%
      tab_header(title = "Model 1: Parametry modelu") %>%
      tab_options(table.font.size = "small")
  }
}
```

```{r model1_interpretacja, echo=FALSE, warning=FALSE, message=FALSE, cache=cache_models}
if (exists("model_m1") && !is.null(model_m1) && nrow(dane_m1) > 0) {
  # Współczynniki istotne
  coef_m1 <- broom::tidy(model_m1) %>%
    dplyr::filter(term != "(Intercept)") %>%
    dplyr::mutate(OddsRatio = exp(estimate)) %>%
    dplyr::filter(p.value < 0.05) %>%
    dplyr::arrange(desc(abs(estimate)))

  if (nrow(coef_m1) > 0) {
    gt(coef_m1 %>% dplyr::select(term, estimate, OddsRatio, p.value)) %>%
      fmt_number(columns = c(estimate, OddsRatio, p.value), decimals = 4) %>%
      tab_header(
        title = "Model 1: Istotne zmienne (p < 0.05)",
        subtitle = "Zmienne statystycznie istotne w modelu"
      ) %>%
      tab_options(table.font.size = "small")
  } else {
    brak_tab <- data.frame(Status = "ℹ️ Info", Opis = "Brak zmiennych statystycznie istotnych (p < 0.05) w modelu")
    gt(brak_tab) %>%
      tab_header(title = "Model 1: Zmienne") %>%
      tab_options(table.font.size = "small")
  }
  
  # Interpretacja Model 1
  interpretacja_m1 <- data.frame(
    Metryka = c("Accuracy", "Sensitivity", "Specificity", "AUC", "AIC", "R² McFadden"),
    Wartość = c(
      paste0(round(accuracy_m1 * 100, 2), "%"),
      paste0(round(sensitivity_m1 * 100, 2), "%"),
      paste0(round(specificity_m1 * 100, 2), "%"),
      ifelse(is.na(auc_m1), "N/A", round(auc_m1, 4)),
      round(AIC(model_m1), 2),
      round(r2_m1, 4)
    ),
    Interpretacja = c(
      "Odsetek prawidłowych klasyfikacji",
      "Zdolność do wykrycia zatwierdzeń",
      "Zdolność do wykrycia odmów",
      "Miara jakości klasyfikacji (0.5=losowe, 1.0=idealne)",
      "Kryterium informacyjne (niższe = lepsze)",
      "Udział wyjaśnianej wariancji"
    )
  )
  
}
```

## Model 2: Approved vs Reszta - Tylko Zmienne Finansowe

```{r model2_financial_only, echo=FALSE, warning=FALSE, message=FALSE, cache=cache_models}
# Przygotowanie danych - TYLKO zmienne finansowe
dane_m2_temp <- dane_model %>%
  dplyr::select(Decision_Approved, all_of(dostepne_finansowe))

# Filtrujemy braki TYLKO w zmiennych finansowych
dane_m2 <- dane_m2_temp %>%
  filter(complete.cases(.)) %>%
  rename(Decision = Decision_Approved)

# Tabelka obserwacji Model 2
obserwacje_m2 <- data.frame(
  Model = "Model 2: Approved vs Reszta (Tylko zmienne finansowe)",
  Obserwacje = nrow(dane_m2),
  Zatwierdzone = sum(dane_m2$Decision),
  Odmowy = sum(1 - dane_m2$Decision),
  Procent_Zatwierdzeń = paste0(round(100*sum(dane_m2$Decision)/nrow(dane_m2), 1), "%")
)

if (nrow(dane_m2) == 0) {
  # Błąd - brak obserwacji
  blad_m2 <- data.frame(
    Status = "⚠️ BŁĄD",
    Opis = "Brak obserwacji do modelowania - wszystkie mają NA w zmiennych finansowych"
  )
  gt(blad_m2) %>%
    tab_header(title = "Model 2: Problem z danymi")
  
} else {
  # Model pełny
  model_m2_full <- glm(Decision ~ ., family = binomial(link = "logit"), data = dane_m2)

  # Model zerowy
  model_m2_null <- glm(Decision ~ 1, family = binomial(link = "logit"), data = dane_m2)

  # Stepwise
  model_m2 <- MASS::stepAIC(model_m2_null, 
                            scope = list(lower = model_m2_null, upper = model_m2_full),
                            direction = "both", trace = FALSE)

  # McFadden's pseudo R2
  ll_null_m2 <- logLik(model_m2_null)
  ll_model_m2 <- logLik(model_m2)
  r2_m2 <- 1 - (as.numeric(ll_model_m2) / as.numeric(ll_null_m2))

  # Metryki predykcyjne
  predictions_m2 <- predict(model_m2, type = "response")
  predicted_class_m2 <- ifelse(predictions_m2 > 0.5, 1, 0)

  conf_m2 <- table(predicted_class_m2, dane_m2$Decision)
  accuracy_m2 <- sum(diag(conf_m2)) / sum(conf_m2)

  # Bezpieczne obliczanie sensitivity i specificity
  if (nrow(conf_m2) == 2 && ncol(conf_m2) == 2) {
    sensitivity_m2 <- conf_m2[2, 2] / (conf_m2[2, 2] + conf_m2[1, 2])
    specificity_m2 <- conf_m2[1, 1] / (conf_m2[1, 1] + conf_m2[2, 1])
  } else {
    sensitivity_m2 <- NA
    specificity_m2 <- NA
  }

  # ROC i AUC
  auc_m2 <- NA
  if (length(unique(dane_m2$Decision)) == 2) {
    tryCatch({
      roc_m2 <- roc(dane_m2$Decision, predictions_m2)
      auc_m2 <- auc(roc_m2)
    }, error = function(e) {
      auc_m2 <<- NA
    })
  }

  # Wyświetl metryki
  metryki_m2 <- data.frame(
    Metryka = c("Liczba zmiennych", "Liczba obserwacji", "Accuracy", "Sensitivity", "Specificity", "AUC", "AIC", "R2 (McFadden)"),
    Wartość = c(
      length(coef(model_m2)) - 1,
      nrow(dane_m2),
      round(accuracy_m2, 4), 
      round(sensitivity_m2, 4), 
      round(specificity_m2, 4), 
      ifelse(is.na(auc_m2), "NA", round(auc_m2, 4)),
      round(AIC(model_m2), 2), 
      round(r2_m2, 4)
    )
  )

  gt(metryki_m2) %>%
    tab_header(
      title = "Model 2: Approved vs Reszta (TYLKO zmienne finansowe)",
      subtitle = "Metryki modelu logistycznego"
    ) %>%
    tab_options(table.font.size = "small")
}
```


```{r model2_parametry, echo=FALSE, warning=FALSE, message=FALSE, cache=cache_models}
if (nrow(dane_m2) > 0 && !is.null(model_m2)) {
  # Wszystkie współczynniki modelu - FILTRUJEMY TYLKO ISTOTNE (p < 0.05)
  coef_full_m2 <- broom::tidy(model_m2) %>%
    dplyr::mutate(
      OddsRatio = exp(estimate),
      Significance = ifelse(p.value < 0.001, "***",
                           ifelse(p.value < 0.01, "**",
                                 ifelse(p.value < 0.05, "*", "")))
    ) %>%
    dplyr::filter(p.value < 0.05) %>%
    dplyr::select(term, estimate, std.error, statistic, p.value, OddsRatio, Significance) %>%
    dplyr::arrange(desc(abs(estimate)))
  
  if (nrow(coef_full_m2) > 0) {
    gt(coef_full_m2) %>%
      fmt_number(columns = c(estimate, std.error, statistic, p.value, OddsRatio), decimals = 4) %>%
      tab_header(
        title = "Model 2: Parametry modelu - Zmienne statystycznie istotne",
        subtitle = "Współczynniki regresji logistycznej (*** p<0.001, ** p<0.01, * p<0.05)"
      ) %>%
      tab_options(table.font.size = "small")
  } else {
    brak_tab <- data.frame(Status = "ℹ️ Info", Opis = "Brak zmiennych statystycznie istotnych (p < 0.05) w modelu")
    gt(brak_tab) %>%
      tab_header(title = "Model 2: Parametry modelu") %>%
      tab_options(table.font.size = "small")
  }
}
```

```{r model2_interpretacja, echo=FALSE, warning=FALSE, message=FALSE, cache=cache_models}
if (exists("model_m2") && !is.null(model_m2) && nrow(dane_m2) > 0) {
  # Współczynniki istotne
  coef_m2 <- broom::tidy(model_m2) %>%
    dplyr::filter(term != "(Intercept)") %>%
    dplyr::mutate(OddsRatio = exp(estimate)) %>%
    dplyr::filter(p.value < 0.05) %>%
    dplyr::arrange(desc(abs(estimate)))

  if (nrow(coef_m2) > 0) {
    gt(coef_m2 %>% dplyr::select(term, estimate, OddsRatio, p.value)) %>%
      fmt_number(columns = c(estimate, OddsRatio, p.value), decimals = 4) %>%
      tab_header(
        title = "Model 2: Istotne zmienne finansowe (p < 0.05)",
        subtitle = "Zmienne statystycznie istotne w modelu"
      ) %>%
      tab_options(table.font.size = "small")
  } else {
    brak_tab <- data.frame(Status = "ℹ️ Info", Opis = "Brak zmiennych statystycznie istotnych (p < 0.05) w modelu")
    gt(brak_tab) %>%
      tab_header(title = "Model 2: Zmienne") %>%
      tab_options(table.font.size = "small")
  }
  
  # Interpretacja Model 2
  interpretacja_m2 <- data.frame(
    Metryka = c("Accuracy", "Sensitivity", "Specificity", "AUC", "AIC", "R² McFadden"),
    Wartość = c(
      paste0(round(accuracy_m2 * 100, 2), "%"),
      paste0(round(sensitivity_m2 * 100, 2), "%"),
      paste0(round(specificity_m2 * 100, 2), "%"),
      ifelse(is.na(auc_m2), "N/A", round(auc_m2, 4)),
      round(AIC(model_m2), 2),
      round(r2_m2, 4)
    ),
    Interpretacja = c(
      "Odsetek prawidłowych klasyfikacji",
      "Zdolność do wykrycia zatwierdzeń",
      "Zdolność do wykrycia odmów",
      "Miara jakości klasyfikacji (0.5=losowe, 1.0=idealne)",
      "Kryterium informacyjne (niższe = lepsze)",
      "Udział wyjaśnianej wariancji"
    )
  )
  
}
```

## Model 3: Regresja Logistyczna Wielokategoryczna

```{r model3_multinomial, echo=FALSE, warning=FALSE, message=FALSE, cache=cache_models}
# Przygotowanie danych dla modelu wielokategorycznego
dane_m3_temp <- dane_model %>%
  dplyr::select(NAME_CONTRACT_STATUS_PL, all_of(dostepne_finansowe), all_of(dostepne_typ)) %>%
  filter(!is.na(NAME_CONTRACT_STATUS_PL))

# Filtrujemy braki w zmiennych
dane_m3 <- dane_m3_temp %>%
  filter(complete.cases(.))

# Sprawdzenie liczby klas
n_classes <- length(unique(dane_m3$NAME_CONTRACT_STATUS_PL))

if (n_classes < 2 || nrow(dane_m3) == 0) {
  # Błąd - brak wystarczających klas lub obserwacji
  blad_m3 <- data.frame(
    Status = "⚠️ UWAGA",
    Opis = paste0("Model wielokategoryczny wymaga co najmniej 2 klasy i obserwacji. W danych jest: ", n_classes, " klas i ", nrow(dane_m3), " obserwacji.")
  )
  gt(blad_m3) %>%
    tab_header(title = "Model 3: Problem z danymi")
  model_m3 <- NULL
  
} else {
  # Ustawienie "Zatwierdzony" jako kategoria referencyjna
  dane_m3$NAME_CONTRACT_STATUS_PL <- relevel(as.factor(dane_m3$NAME_CONTRACT_STATUS_PL), ref = "Zatwierdzony")
  
  # Model wielokategoryczny
  tryCatch({
    model_m3 <- nnet::multinom(NAME_CONTRACT_STATUS_PL ~ ., data = dane_m3, trace = FALSE, maxit = 200)
    
    # Podsumowanie
    summary_m3 <- summary(model_m3)
    
    # Współczynniki i p-wartości
    z_values <- summary_m3$coefficients / summary_m3$standard.errors
    p_values <- (1 - pnorm(abs(z_values), 0, 1)) * 2
    
    # Tabela współczynników
    coef_m3 <- data.frame(
      Kategoria = rep(rownames(summary_m3$coefficients), times = ncol(summary_m3$coefficients)),
      Zmienna = rep(colnames(summary_m3$coefficients), each = nrow(summary_m3$coefficients)),
      Wspolczynnik = as.vector(t(summary_m3$coefficients)),
      P_Wartosc = as.vector(t(p_values))
    ) %>%
      filter(P_Wartosc < 0.05) %>%
      arrange(Kategoria, desc(abs(Wspolczynnik)))
    
    # Metryki modelu
    deviance_m3 <- deviance(model_m3)
    aic_m3 <- AIC(model_m3)
    
    metryki_m3 <- data.frame(
      Metryka = c("Liczba obserwacji", "Liczba kategorii", "Liczba zmiennych", "Deviance", "AIC"),
      Wartość = c(
        nrow(dane_m3),
        nlevels(dane_m3$NAME_CONTRACT_STATUS_PL),
        ncol(summary_m3$coefficients),
        round(deviance_m3, 2),
        round(aic_m3, 2)
      )
    )
    
    gt(metryki_m3) %>%
      tab_header(
        title = "Model 3: Regresja logistyczna wielokategoryczna",
        subtitle = "Metryki modelu"
      ) %>%
      tab_options(table.font.size = "small")
    
    # Interpretacja Model 3
    model3_interpretacja <- data.frame(
      Metryka = c("Liczba obserwacji", "Liczba kategorii", "Liczba zmiennych w modelu", "Deviance", "AIC"),
      Wartość = c(
        nrow(dane_m3),
        nlevels(dane_m3$NAME_CONTRACT_STATUS_PL),
        ncol(summary_m3$coefficients),
        round(deviance_m3, 2),
        round(aic_m3, 2)
      ),
      Opis = c(
        "Po usunięciu brakujących danych",
        "Poziomy zmiennej zależnej",
        "Predyktory w modelu",
        "Miara dopasowania (niższa = lepsze)",
        "Kryterium informacyjne do porównania z innymi modelami"
      )
    )
    
    gt(model3_interpretacja) %>%
      tab_header(
        title = "Model 3: Interpretacja Metryki",
        subtitle = "Parametry modelu wielokategorycznego"
      ) %>%
      tab_options(table.font.size = "small")
    
    # Kategorie w modelu
    kategorie_m3 <- data.frame(
      Kategoria = c("Zatwierdzony (referencyjna)", setdiff(unique(dane_m3$NAME_CONTRACT_STATUS_PL), "Zatwierdzony")),
      Rola = c("Kategoria referencyjna", rep("Kategoria porównywana", length(setdiff(unique(dane_m3$NAME_CONTRACT_STATUS_PL), "Zatwierdzony"))))
    )
    
    gt(kategorie_m3) %>%
      tab_header(
        title = "Model 3: Kategorie w modelu",
        subtitle = "Zmienne zależne w regresji wielokategorycznej"
      ) %>%
      tab_options(table.font.size = "small")
    
  }, error = function(e) {
    blad_budowa <- data.frame(
      Status = "⚠️ BŁĄD",
      Opis = conditionMessage(e)
    )
    gt(blad_budowa) %>%
      tab_header(title = "Model 3: Błąd podczas budowy")
    model_m3 <<- NULL
  })
}
```


```{r model3_parametry, echo=FALSE, warning=FALSE, message=FALSE, cache=cache_models}
if (!is.null(model_m3) && nrow(dane_m3) > 0) {
  # Tabela współczynników - FILTRUJEMY TYLKO ISTOTNE (p < 0.05)
  coef_m3_filtered <- data.frame(
    Kategoria = rep(rownames(summary_m3$coefficients), times = ncol(summary_m3$coefficients)),
    Zmienna = rep(colnames(summary_m3$coefficients), each = nrow(summary_m3$coefficients)),
    Wspolczynnik = as.vector(t(summary_m3$coefficients)),
    P_Wartosc = as.vector(t(p_values))
  ) %>%
    dplyr::filter(P_Wartosc < 0.05) %>%
    dplyr::arrange(Kategoria, desc(abs(Wspolczynnik))) %>%
    dplyr::mutate(
      Significance = ifelse(P_Wartosc < 0.001, "***",
                           ifelse(P_Wartosc < 0.01, "**",
                                 ifelse(P_Wartosc < 0.05, "*", "")))
    )
  
  if (nrow(coef_m3_filtered) > 0) {
    gt(coef_m3_filtered %>% dplyr::select(Kategoria, Zmienna, Wspolczynnik, P_Wartosc, Significance)) %>%
      fmt_number(columns = c(Wspolczynnik, P_Wartosc), decimals = 4) %>%
      tab_header(
        title = "Model 3: Parametry modelu - Zmienne statystycznie istotne",
        subtitle = "Współczynniki dla każdej kategorii vs 'Zatwierdzony' (*** p<0.001, ** p<0.01, * p<0.05)"
      ) %>%
      tab_options(table.font.size = "small")
  } else {
    brak_tab_m3 <- data.frame(Status = "ℹ️ Info", Opis = "Brak zmiennych statystycznie istotnych (p < 0.05)")
    gt(brak_tab_m3) %>%
      tab_header(title = "Model 3: Parametry modelu") %>%
      tab_options(table.font.size = "small")
  }
}
```

## Podsumowanie i Porównanie Modeli

```{r porownanie_modeli, echo=FALSE, warning=FALSE, message=FALSE, cache=cache_models}
# SEKCJA 1: Porównanie Model 1 vs Model 2
if (exists("accuracy_m1") && exists("accuracy_m2")) {
  porownanie_12 <- data.frame(
    Metryka = c("Liczba obserwacji", "Liczba zmiennych", "Accuracy", "Sensitivity", "Specificity", "AUC", "R2 (McFadden)", "AIC"),
    Model1_Wszystkie = c(
      nrow(dane_m1),
      length(coef(model_m1)) - 1,
      paste0(round(accuracy_m1 * 100, 2), "%"),
      paste0(round(sensitivity_m1 * 100, 2), "%"),
      paste0(round(specificity_m1 * 100, 2), "%"),
      ifelse(is.na(auc_m1), "N/A", round(auc_m1, 4)),
      round(r2_m1, 4),
      round(AIC(model_m1), 2)
    ),
    Model2_Finansowe = c(
      nrow(dane_m2),
      length(coef(model_m2)) - 1,
      paste0(round(accuracy_m2 * 100, 2), "%"),
      paste0(round(sensitivity_m2 * 100, 2), "%"),
      paste0(round(specificity_m2 * 100, 2), "%"),
      ifelse(is.na(auc_m2), "N/A", round(auc_m2, 4)),
      round(r2_m2, 4),
      round(AIC(model_m2), 2)
    )
  )
  
  gt(porownanie_12) %>%
    tab_header(
      title = "## Porównanie Model 1 i Model 2",
      subtitle = "Wpływ zmiennych kategorialnych na jakość predykcji"
    ) %>%
    tab_options(table.font.size = "small")
  
  # Wnioski
  wnioski_12 <- data.frame(
    Aspekt = c("AIC", "Sensitivity", "Specificity"),
    Obserwacja = c(
      paste0("Model 1 lepszy (AIC=", round(AIC(model_m1), 2), " < ", round(AIC(model_m2), 2), ")"),
      paste0("Model 2 lepszy (", round(sensitivity_m2*100, 2), "% > ", round(sensitivity_m1*100, 2), "%)"),
      paste0("Model 1 lepszy (", round(specificity_m1*100, 2), "% > ", round(specificity_m2*100, 2), "%)")
    )
  )
  
  gt(wnioski_12) %>%
    tab_header(
      title = "## Wnioski z porównania Model 1 vs Model 2",
      subtitle = "Analiza wpływu zmiennych kategorialnych"
    ) %>%
    tab_options(table.font.size = "small")
}


```
Dane te pokazują że zmienne niefinansowe mają realny wpływ na dopasownie modelu. Niższa wartość AIC mówi nam że model 1 lepiej
opisuje zależność między cechami klienta a decyzją kredytową niż model 2, nie uwzględniający danych w stylu celu pożyczki.

Model 2 ma jednak wyższą czułość (sensitivity), co oznacza że lepiej wykrywa faktyczne zatwierdzenia kredytów, jednak kosztem
większej ilości fałszywych alarmów. Model jest więc zbyt optymistyczny.

Specyficzność (specificity) jest wyższa w modelu 1, co oznacza że lepiej identyfikuje odmowy kredytów.