# Modelowanie Decyzji Kredytowej

Celem odpowiedzi na pytania badawcze, zbudowane zostaną 3 modele.

1. **Model 1**: Logitowy model przewidujący czy aplikacja zostanie zaakceptowana czy odrzucona? (Approved vs reszta) - wszystkie zmienne
2. **Model 2**: Logitowy model przewidujący czy aplikacja zostanie zaakceptowana czy odrzucona? (Approved vs reszta) - tylko zmienne finansowe
3. **Model 3**: Regresja logistyczna wielokategoryczna dla wszystkich decyzji - co możemy wywnioskować na temat danych kategorii?

W dalszej części analizy porównana zostanie moc predykcyjna Modeli 1 i 2, aby ocenić, czy zmienne finansowe same w sobie są wystarczające do przewidywania decyzji kredytowej, czy też dodatkowe zmienne poprawiają dokładność modelu.
A jeżeli tak to w jakim stopniu. 

Pod każdym modelem zostaną wyświetlone tylko te wartości parametrów, które są statystycznie istotne, reszta została odfiltrowana, w celu lepszej czytelności wyników.

## Postać modelu logitowego

$$\log\left(\frac{p}{1-p}\right) = \beta_0 + \beta_1 X_1 + \beta_2 X_2 + \ldots + \beta_k X_k$$

gdzie $p$ to prawdopodobieństwo zatwierdzenia aplikacji. $\beta_n$ to $n-ta$ waga przypisana do zmiennej $X_n$. 
$\beta_0$ to wyraz wolny.

Obliczając wartość takiego wyrażania otrzymujemy logit ilorazu szans, który wymaga dodatkowej interpretacji.

Przykład:

Załóżmy, że dla zmiennej \(X_1\) otrzymano wartość:

\[
\beta_1 = -0.4.
\]
Iloraz szans (odds ratio) obliczamy jako:

\[
\text{OR}_1 = e^{\beta_1} = e^{-0.4} \approx 0.67.
\]

Interpretacja:

Wzrost zmiennej \(X_1\) o jednostkę powoduje spadek szans zajścia zdarzenia o około \(33\%\), ponieważ


\[
0.67 - 1 = -0.33.
\]



Gdyby \(\beta_1\) było dodatnie, oznaczałoby to wzrost szans zajścia zdarzenia.


## Postać modelu regresji logistycznej wielokategorowej

$$\log\left(\frac{P(Y=j)}{P(Y=0)}\right) = \beta_0^{(j)} + \sum_{i=1}^{k} \beta_i^{(j)} X_i$$

znaczenie zmiennych identyczne jak w modelu logitowym, z dodatkowym indeksem $j$ oznaczającym kategorię docelową.

Ze względu na charakter modelu, część zmiennych pokazuje dane dummy variables - może się okazać że statystycznie istotny jest np. tylko kredyt na samochód, a nie cała kategoria jako taka.

Przykład interpretacji wartości logitu:

Przykład interpretacji współczynnika w modelu regresji logistycznej wielokategorowej:
 Dla kategorii \(j\) względem kategorii referencyjnej (np. "Zatwierdzony") otrzymano: \[ \beta_i^{(j)} = 0.6. \] 
 Iloraz szans obliczamy jako: \[ \text{OR}_i^{(j)} = e^{0.6} \approx 1.82. \] 
 Interpretacja: Wzrost zmiennej \(X_i\) o jednostkę zwiększa szanse, że obserwacja trafi do kategorii \(j\), 
 a nie do kategorii referencyjnej, o około \(82\%\). 

Analogicznie - ujemny współczynnik zmniejszałby szansę.


```{r przygotowanie_danych_modelowanie, echo=FALSE, warning=FALSE, message=FALSE, cache=cache_models}
# Zmienne finansowe
zmienne_finansowe <- c(
  "AMT_APPLICATION", "AMT_DOWN_PAYMENT", "CNT_PAYMENT",
  "RATE_DOWN_PAYMENT", "AMT_CREDIT", "DAYS_DECISION", "AMT_ANNUITY"
)

# Zmienne opisujące typ produktu i kanał dystrybucji
zmienne_typ_produktu <- c(
  "NAME_CONTRACT_TYPE", "CHANNEL_TYPE", "NAME_PORTFOLIO", "NAME_PRODUCT_TYPE"
)

# Przygotowanie datasetu do modelowania - tylko z dostępnych zmiennych
dane_model <- dane_clean %>%
  mutate(
    NAME_CONTRACT_STATUS_PL = case_when(
      NAME_CONTRACT_STATUS == "Approved" ~ "Zatwierdzony",
      NAME_CONTRACT_STATUS == "Refused" ~ "Odmowa", 
      NAME_CONTRACT_STATUS == "Canceled" ~ "Anulowany",
      NAME_CONTRACT_STATUS == "Unused offer" ~ "Niewykorzystana oferta",
      TRUE ~ NA_character_
    ),
    Decision_Approved = ifelse(NAME_CONTRACT_STATUS == "Approved", 1, 0)
  ) %>%
  dplyr::select(all_of(c(
    zmienne_finansowe,
    zmienne_typ_produktu,
    "NAME_CONTRACT_STATUS_PL",
    "NAME_CONTRACT_STATUS",
    "Decision_Approved",
    "DAYS_LAST_DUE"
  ))) %>%
  filter(!is.na(NAME_CONTRACT_STATUS_PL))

```

## Model 1: Approved vs Reszta - Wszystkie Zmienne
Model ten oceni na bazie wszystkich dostępnych zmiennych czy aplikacja zostanie zatwierdzona czy odrzucona. 
Zostanie użyty do późniejszego porównania z modelem 2, który będzie używał tylko zmiennych finansowych.
Zostanie także zinterpretowany najsilniejszy predyktor modelu.

```{r model1_all_variables, echo=FALSE, warning=FALSE, message=FALSE, cache=cache_models}
# Przygotowanie danych - Approved (1) vs reszta (0)
# Filtrujemy complete.cases TYLKO dla zmiennych używanych w modelu
dane_m1_temp <- dane_model %>%
  dplyr::select(Decision_Approved, all_of(zmienne_finansowe), all_of(zmienne_typ_produktu))

# Filtrujemy braki TYLKO w zmiennych które faktycznie będziemy używać
dane_m1 <- dane_m1_temp %>%
  filter(complete.cases(.)) %>%
  rename(Decision = Decision_Approved)

# Model pełny
model_m1_full <- glm(Decision ~ ., family = binomial(link = "logit"), data = dane_m1)

  # Model zerowy
  model_m1_null <- glm(Decision ~ 1, family = binomial(link = "logit"), data = dane_m1)

  # Stepwise
  model_m1 <- MASS::stepAIC(model_m1_null, 
                            scope = list(lower = model_m1_null, upper = model_m1_full),
                            direction = "both", trace = FALSE)

  # McFadden's pseudo R2
  ll_null_m1 <- logLik(model_m1_null)
  ll_model_m1 <- logLik(model_m1)
  r2_m1 <- 1 - (as.numeric(ll_model_m1) / as.numeric(ll_null_m1))

  # Metryki predykcyjne
  predictions_m1 <- predict(model_m1, type = "response")
  predicted_class_m1 <- ifelse(predictions_m1 > 0.5, 1, 0)

  conf_m1 <- table(predicted_class_m1, dane_m1$Decision)
  accuracy_m1 <- sum(diag(conf_m1)) / sum(conf_m1)

  # Bezpieczne obliczanie sensitivity i specificity
  if (nrow(conf_m1) == 2 && ncol(conf_m1) == 2) {
    sensitivity_m1 <- conf_m1[2, 2] / (conf_m1[2, 2] + conf_m1[1, 2])
    specificity_m1 <- conf_m1[1, 1] / (conf_m1[1, 1] + conf_m1[2, 1])
  } else {
    sensitivity_m1 <- NA
    specificity_m1 <- NA
  }

  # ROC i AUC
  roc_m1 <- roc(dane_m1$Decision, predictions_m1)
  auc_m1 <- auc(roc_m1)

  # Wyświetl metryki
  metryki_m1 <- data.frame(
    Metryka = c("Liczba zmiennych", "Liczba obserwacji", "Dokładność", "Czułość", "Specyficzność", "AUC", "AIC", "R2 (McFadden)"),
    Wartość = c(
      length(coef(model_m1)) - 1, 
      nrow(dane_m1),
      round(accuracy_m1, 4), 
      round(sensitivity_m1, 4), 
      round(specificity_m1, 4), 
      ifelse(is.na(auc_m1), "NA", round(auc_m1, 4)),
      round(AIC(model_m1), 2), 
      round(r2_m1, 4)
    )
  )

  gt(metryki_m1) %>%
    tab_header(
      title = "Model 1: Approved vs Reszta (Wszystkie zmienne)",
      subtitle = "Metryki modelu logistycznego"
    ) %>%
    tab_options(table.font.size = "small")
```

```{r model1_parametry, echo=FALSE, warning=FALSE, message=FALSE, cache=cache_models}
# Wszystkie współczynniki modelu - FILTRUJEMY TYLKO ISTOTNE (p < 0.05)
coef_full_m1 <- broom::tidy(model_m1) %>%
  dplyr::mutate(
    OddsRatio = exp(estimate),
    Significance = ifelse(p.value < 0.001, "***",
                         ifelse(p.value < 0.01, "**",
                               ifelse(p.value < 0.05, "*", "")))
  ) %>%
  dplyr::filter(p.value < 0.05) %>%
  dplyr::select(term, estimate, std.error, statistic, p.value, OddsRatio, Significance) %>%
  dplyr::arrange(desc(abs(estimate)))

gt(coef_full_m1) %>%
  fmt_number(columns = c(estimate, std.error, statistic, p.value, OddsRatio), decimals = 4) %>%
  tab_header(
    title = "Model 1: Parametry modelu - Zmienne statystycznie istotne",
    subtitle = "Współczynniki regresji logistycznej (*** p<0.001, ** p<0.01, * p<0.05)"
  ) %>%
  tab_options(table.font.size = "small")
```

```{r model1_interpretacja, echo=FALSE, warning=FALSE, message=FALSE, cache=cache_models}
# Interpretacja Model 1
interpretacja_m1 <- data.frame(
  Metryka = c("Dokładność", "Czułość", "Specyficzność", "AUC", "AIC", "R² McFadden"),
  Wartość = c(
    paste0(round(accuracy_m1 * 100, 2), "%"),
    paste0(round(sensitivity_m1 * 100, 2), "%"),
    paste0(round(specificity_m1 * 100, 2), "%"),
    ifelse(is.na(auc_m1), "N/A", round(auc_m1, 4)),
    round(AIC(model_m1), 2),
    round(r2_m1, 4)
  ),
  Interpretacja = c(
    "Odsetek prawidłowych klasyfikacji",
    "Zdolność do wykrycia zatwierdzeń",
    "Zdolność do wykrycia odmów",
    "Miara jakości klasyfikacji (0.5=losowe, 1.0=idealne)",
    "Kryterium informacyjne (niższe = lepsze)",
    "Udział wyjaśnianej wariancji"
  )
)
```


Model osiąga wysoką czułość (0.967), co oznacza, że bardzo skutecznie identyfikuje przypadki `Approved`, natomiast niska specyficzność (0.3578) wskazuje, że słabo rozpoznaje wnioski odrzucane. 
AUC na poziomie 0.7908 sugeruje dobrą, choć nie idealną zdolność separacji klas, a dokładność równa 0.835 pokazuje stabilną ogólną skuteczność modelu.

Najsilniejszym predyktorem jest zmienna `NAME_PORTFOLIOPOS`. Jest to zmienna typu dummy opisująca konkretną wartość przyjmowaną przez zmienną `NAME_PORTFOLIO`.
W tym wypadku oznacza ona kredyty przyznawane w punktach sprzedaży AGD/RTV oraz tym podobne niskokwotowe pożyczki.
Iloraz szans w tym wypadku wynosi około 12.9 — oznacza to, że wnioski z portfela POS mają ponad dwunastokrotnie wyższe szanse akceptacji niż kategoria bazowa, przy kontroli pozostałych zmiennych.
Interpretować należy to raczej jednak jako korelację niż konkretna przyczyna - takie wnioski z natury mają większą szansę na akceptację przed kredytodawcę, chociażby ze względu na mniejsze kwoty czy umowy banku ze sklepem.

## Model 2: Approved vs Reszta - Tylko Zmienne Finansowe
Podobnie jak model 1, model 2 będzie przewidywał czy aplikacja zostanie zatwierdzona czy odrzucona.
Jednak cenem oceny istotności danych niefinansowych (np. cel pożyczki), zostaną użyte wyłącznie zmienne finansowe.

```{r model2_financial_only, echo=FALSE, warning=FALSE, message=FALSE, cache=cache_models}
# Przygotowanie danych - TYLKO zmienne finansowe
dane_m2_temp <- dane_model %>%
  dplyr::select(Decision_Approved, all_of(zmienne_finansowe))

# Filtrujemy braki TYLKO w zmiennych finansowych
dane_m2 <- dane_m2_temp %>%
  filter(complete.cases(.)) %>%
  rename(Decision = Decision_Approved)

# Model pełny
model_m2_full <- glm(Decision ~ ., family = binomial(link = "logit"), data = dane_m2)

# Model zerowy
model_m2_null <- glm(Decision ~ 1, family = binomial(link = "logit"), data = dane_m2)

# Stepwise
model_m2 <- MASS::stepAIC(model_m2_null, 
                          scope = list(lower = model_m2_null, upper = model_m2_full),
                          direction = "both", trace = FALSE)

# McFadden's pseudo R2
ll_null_m2 <- logLik(model_m2_null)
ll_model_m2 <- logLik(model_m2)
r2_m2 <- 1 - (as.numeric(ll_model_m2) / as.numeric(ll_null_m2))

# Metryki predykcyjne
predictions_m2 <- predict(model_m2, type = "response")
predicted_class_m2 <- ifelse(predictions_m2 > 0.5, 1, 0)

conf_m2 <- table(predicted_class_m2, dane_m2$Decision)
accuracy_m2 <- sum(diag(conf_m2)) / sum(conf_m2)

# Bezpieczne obliczanie sensitivity i specificity
if (nrow(conf_m2) == 2 && ncol(conf_m2) == 2) {
  sensitivity_m2 <- conf_m2[2, 2] / (conf_m2[2, 2] + conf_m2[1, 2])
  specificity_m2 <- conf_m2[1, 1] / (conf_m2[1, 1] + conf_m2[2, 1])
} else {
  sensitivity_m2 <- NA
  specificity_m2 <- NA
}

# ROC i AUC
roc_m2 <- roc(dane_m2$Decision, predictions_m2)
auc_m2 <- auc(roc_m2)

# Wyświetl metryki
metryki_m2 <- data.frame(
  Metryka = c("Liczba zmiennych", "Liczba obserwacji", "Dokładność", "Czułość", "Specyficzność", "AUC", "AIC", "R2 (McFadden)"),
  Wartość = c(
    length(coef(model_m2)) - 1,
    nrow(dane_m2),
    round(accuracy_m2, 4), 
    round(sensitivity_m2, 4), 
    round(specificity_m2, 4), 
    ifelse(is.na(auc_m2), "NA", round(auc_m2, 4)),
    round(AIC(model_m2), 2), 
    round(r2_m2, 4)
  )
)

gt(metryki_m2) %>%
  tab_header(
    title = "Model 2: Approved vs Reszta (TYLKO zmienne finansowe)",
    subtitle = "Metryki modelu logistycznego"
  ) %>%
  tab_options(table.font.size = "small")
```


```{r model2_parametry, echo=FALSE, warning=FALSE, message=FALSE, cache=cache_models}
# Wszystkie współczynniki modelu - FILTRUJEMY TYLKO ISTOTNE (p < 0.05)
coef_full_m2 <- broom::tidy(model_m2) %>%
  dplyr::mutate(
    OddsRatio = exp(estimate),
    Significance = ifelse(p.value < 0.001, "***",
                         ifelse(p.value < 0.01, "**",
                               ifelse(p.value < 0.05, "*", "")))
  ) %>%
  dplyr::filter(p.value < 0.05) %>%
  dplyr::select(term, estimate, std.error, statistic, p.value, OddsRatio, Significance) %>%
  dplyr::arrange(desc(abs(estimate)))

if (nrow(coef_full_m2) > 0) {
  gt(coef_full_m2) %>%
    fmt_number(columns = c(estimate, std.error, statistic, p.value, OddsRatio), decimals = 4) %>%
    tab_header(
      title = "Model 2: Parametry modelu - Zmienne statystycznie istotne",
      subtitle = "Współczynniki regresji logistycznej (*** p<0.001, ** p<0.01, * p<0.05)"
    ) %>%
    tab_options(table.font.size = "small")
} else {
  brak_tab <- data.frame(Status = "ℹ️ Info", Opis = "Brak zmiennych statystycznie istotnych (p < 0.05) w modelu")
  gt(brak_tab) %>%
    tab_header(title = "Model 2: Parametry modelu") %>%
    tab_options(table.font.size = "small")
}
```

Model 2 osiąga wysoką czułość (0.9824), co oznacza, że niemal wszystkie przypadki `Approved` są poprawnie wykrywane, jednak bardzo niska specyficzność (0.1248) wskazuje, że model prawie w ogóle nie rozpoznaje odrzuceń. 
AUC na poziomie 0.7240 jest zauważalnie niższe niż w Modelu 1, a dokładność 0.7966 potwierdza, że model oparty wyłącznie na zmiennych finansowych ma ograniczoną zdolność separacji klas.

Najsilniejszym predyktorem jest `RATE_DOWN_PAYMENT` z ilorazem szans około 350, co oznacza, że wyższy udział wkładu własnego dramatycznie zwiększa szanse akceptacji wniosku. 
Sugeruje to że w wypadku porzucenia zmiennych pozafinansowych, wkład własny staje się kluczowym czynnikiem decyzyjnym.
 Jest to zgodne z intuicją biznesową - wysoki wkład własny oznacza większe środki kredytobiorcy, a do tego na starcie zmniejsza kwotę kredytu do spłaty.


## Model 3: Regresja Logistyczna Wielokategoryczna
Model ten pokazuje jakie są szanse przypisania do każdej z kategorii decyzji kredytowej, w porównaniu do kategorii referencyjnej "Zatwierdzony".
Zmienne oceniające model takie jak wartość AIC zostały podane tylko dla informacji czytelnika - nie będzie go porównywać z poprzednimi modelami ze względu na inną naturę problemu.
Zostanie dokonana także interpretacja najbardziej znaczącego współczynnika dla każdej kategorii.
```{r model3_multinomial, echo=FALSE, warning=FALSE, message=FALSE, cache=cache_models}
# Przygotowanie danych dla modelu wielokategorycznego
dane_m3_temp <- dane_model %>%
  dplyr::select(NAME_CONTRACT_STATUS_PL, all_of(zmienne_finansowe), all_of(zmienne_typ_produktu)) %>%
  filter(!is.na(NAME_CONTRACT_STATUS_PL))

# Filtrujemy braki w zmiennych
dane_m3 <- dane_m3_temp %>%
  filter(complete.cases(.))


  # Ustawienie "Zatwierdzony" jako kategoria referencyjna
  dane_m3$NAME_CONTRACT_STATUS_PL <- relevel(as.factor(dane_m3$NAME_CONTRACT_STATUS_PL), ref = "Zatwierdzony")
  
  # Model wielokategoryczny
  model_m3 <- nnet::multinom(NAME_CONTRACT_STATUS_PL ~ ., data = dane_m3, trace = FALSE, maxit = 200)
  
  # Podsumowanie
  summary_m3 <- summary(model_m3)
  
  # Współczynniki i p-wartości
  z_values <- summary_m3$coefficients / summary_m3$standard.errors
  p_values <- (1 - pnorm(abs(z_values), 0, 1)) * 2
  
  # Metryki modelu
  deviance_m3 <- deviance(model_m3)
  aic_m3 <- AIC(model_m3)
  
  # Interpretacja Model 3
  model3_interpretacja <- data.frame(
    Metryka = c("Liczba obserwacji", "Liczba kategorii", "Liczba zmiennych w modelu", "Deviance", "AIC"),
    Wartość = c(
      nrow(dane_m3),
      nlevels(dane_m3$NAME_CONTRACT_STATUS_PL),
      ncol(summary_m3$coefficients),
      round(deviance_m3, 2),
      round(aic_m3, 2)
    ),
    Opis = c(
      "Po usunięciu brakujących danych",
      "Poziomy zmiennej zależnej",
      "Predyktory w modelu",
      "Miara dopasowania (niższa = lepsze)",
      "Kryterium informacyjne do porównania z innymi modelami"
    )
  )
  
  gt(model3_interpretacja) %>%
    tab_header(
      title = "Model 3: Interpretacja Metryki",
      subtitle = "Parametry modelu wielokategorycznego"
    ) %>%
    tab_options(table.font.size = "small")
  
  # Kategorie w modelu
  kategorie_m3 <- data.frame(
    Kategoria = c("Zatwierdzony (referencyjna)", setdiff(unique(dane_m3$NAME_CONTRACT_STATUS_PL), "Zatwierdzony")),
    Rola = c("Kategoria referencyjna", rep("Kategoria porównywana", length(setdiff(unique(dane_m3$NAME_CONTRACT_STATUS_PL), "Zatwierdzony"))))
  )
  
  gt(kategorie_m3) %>%
    tab_header(
      title = "Model 3: Kategorie w modelu",
      subtitle = "Zmienne zależne w regresji wielokategorycznej"
    ) %>%
    tab_options(table.font.size = "small")

```


```{r model3_parametry, echo=FALSE, warning=FALSE, message=FALSE, cache=cache_models}
  # Tabela współczynników - FILTRUJEMY TYLKO ISTOTNE (p < 0.05)
  coef_m3_filtered <- data.frame(
    Kategoria = rep(rownames(summary_m3$coefficients), times = ncol(summary_m3$coefficients)),
    Zmienna = rep(colnames(summary_m3$coefficients), each = nrow(summary_m3$coefficients)),
    Wspolczynnik = as.vector(t(summary_m3$coefficients)),
    P_Wartosc = as.vector(t(p_values))
  ) %>%
    dplyr::filter(P_Wartosc < 0.05) %>%
    dplyr::arrange(Kategoria, desc(abs(Wspolczynnik))) %>%
    dplyr::mutate(
      Significance = ifelse(P_Wartosc < 0.001, "***",
                           ifelse(P_Wartosc < 0.01, "**",
                                 ifelse(P_Wartosc < 0.05, "*", "")))
    )
  
  if (nrow(coef_m3_filtered) > 0) {
    gt(coef_m3_filtered %>% dplyr::select(Kategoria, Zmienna, Wspolczynnik, P_Wartosc, Significance)) %>%
      fmt_number(columns = c(Wspolczynnik, P_Wartosc), decimals = 4) %>%
      tab_header(
        title = "Model 3: Parametry modelu - Zmienne statystycznie istotne",
        subtitle = "Współczynniki dla każdej kategorii vs 'Zatwierdzony' (*** p<0.001, ** p<0.01, * p<0.05)"
      ) %>%
      tab_options(table.font.size = "small")
  } else {
    brak_tab_m3 <- data.frame(Status = "ℹ️ Info", Opis = "Brak zmiennych statystycznie istotnych (p < 0.05)")
    gt(brak_tab_m3) %>%
      tab_header(title = "Model 3: Parametry modelu") %>%
      tab_options(table.font.size = "small")
  }

```
Model 3 pokazuje, że każda z alternatywnych decyzji („Odmowa”, „Anulowany”, „Niewykorzystana oferta”) ma własny, odmienny profil predykcyjny względem kategorii referencyjnej `Zatwierdzony`.

Dla kategorii `Odmowa` najsilniejszym predyktorem jest `CNT_PAYMENT` (współczynnik −17.39).
Dłuższy okres kredytowania będzie korelował z wysoką kwotą kredytu, a także z gorszą sytuacją finansową klienta.

Dla kategorii `Anulowany` najbardziej wyróżnia się `NAME_CONTRACT_TYPERevolving loans` (współczynnik −46.09).
Revolving loans to kredyty odnawialne, które klienci mogą spłacać i ponownie wykorzystywać w ramach przyznanego limitu. 
Dane te wyłapują więc najpewniej ludzi, którzy zrezygnowali z takiego produktu po pewnym czasie, a nie "anulowane" kredyty w sensie formalnym.

Dla kategorii `Niewykorzystana oferta` najsilniejszym predyktorem jest dummy variable `CHANNEL_TYPECredit and cash offices` (współczynnik 11.12).
Wskazuje to na specyfikę kanału, w którym klienci częściej rezygnują po otrzymaniu poprzedniego kredytu w siedzibie banku.
Grupa która była w stanie otrzymać i spłacić poprzedni kredyt, jest najbardziej skłonna do zrezygnowania z nowej oferty, pomimo akceptacji.
Można uznać że mają oni największe środki i najmniejszą potrzebę zaciągania kolejnych zobowiązań, wobec czego oferta kredytowa jest dla nich mniej atrakcyjna.

## Podsumowanie i Porównanie Modeli

```{r porownanie_modeli, echo=FALSE, warning=FALSE, message=FALSE, cache=cache_models}
# SEKCJA 1: Porównanie Model 1 vs Model 2
  porownanie_12 <- data.frame(
    Metryka = c("Liczba obserwacji", "Liczba zmiennych", "Dokładność", "Czułość", "Specyficzność", "AUC", "R2 (McFadden)", "AIC"),
    Model1_Wszystkie = c(
      nrow(dane_m1),
      length(coef(model_m1)) - 1,
      paste0(round(accuracy_m1 * 100, 2), "%"),
      paste0(round(sensitivity_m1 * 100, 2), "%"),
      paste0(round(specificity_m1 * 100, 2), "%"),
      ifelse(is.na(auc_m1), "N/A", round(auc_m1, 4)),
      round(r2_m1, 4),
      round(AIC(model_m1), 2)
    ),
    Model2_Finansowe = c(
      nrow(dane_m2),
      length(coef(model_m2)) - 1,
      paste0(round(accuracy_m2 * 100, 2), "%"),
      paste0(round(sensitivity_m2 * 100, 2), "%"),
      paste0(round(specificity_m2 * 100, 2), "%"),
      ifelse(is.na(auc_m2), "N/A", round(auc_m2, 4)),
      round(r2_m2, 4),
      round(AIC(model_m2), 2)
    )
  )
  
  gt(porownanie_12) %>%
    tab_header(
      title = "## Porównanie Model 1 i Model 2",
      subtitle = "Wpływ zmiennych kategorialnych na jakość predykcji"
    ) %>%
    tab_options(table.font.size = "small")
  
  # Wnioski
  wnioski_12 <- data.frame(
    Aspekt = c("AIC", "Czułość", "Specyficzność"),
    Obserwacja = c(
      paste0("Model 1 lepszy (AIC=", round(AIC(model_m1), 2), " < ", round(AIC(model_m2), 2), ")"),
      paste0("Model 2 lepszy (", round(sensitivity_m2*100, 2), "% > ", round(sensitivity_m1*100, 2), "%)"),
      paste0("Model 1 lepszy (", round(specificity_m1*100, 2), "% > ", round(specificity_m2*100, 2), "%)")
    )
  )
  
  gt(wnioski_12) %>%
    tab_header(
      title = "## Wnioski z porównania Model 1 vs Model 2",
      subtitle = "Analiza wpływu zmiennych kategorialnych"
    ) %>%
    tab_options(table.font.size = "small")


```
Dane te pokazują że zmienne niefinansowe mają realny wpływ na dopasownie modelu. Niższa wartość AIC mówi nam że model 1 lepiej
opisuje zależność między cechami klienta a decyzją kredytową niż model 2, nie uwzględniający danych w stylu celu pożyczki.

Model 2 ma jednak wyższą czułość (sensitivity), co oznacza że lepiej wykrywa faktyczne zatwierdzenia kredytów, jednak kosztem
większej ilości fałszywych alarmów. Model jest więc zbyt optymistyczny.

Specyficzność (specificity) jest wyższa w modelu 1, co oznacza że lepiej identyfikuje odmowy kredytów.

Różnica w R2 McFaddena między modelami jest bardzo wyraźna: Model 1 osiąga 0.2348, podczas gdy Model 2 jedynie 0.0986.
 W logitach wartości powyżej 0.2 uznaje się za dobre dopasowanie, natomiast wartości poniżej 0.1 wskazują na słabą moc wyjaśniającą.
  Oznacza to, że zmienne niefinansowe znacząco zwiększają zdolność modelu do wyjaśniania decyzji kredytowych,
   a Model 2 — pozbawiony tych informacji — traci dużą część struktury zależności obecnej w danych.

Analiza modeli wydaje się potwierdzać tezę, że dane niefinansowe mają istotny wpływ na decyzje kredytowe
 i ich uwzględnienie jest niezbędne do budowy skutecznych modeli predykcyjnych. 
