# Modelowanie Decyzji Kredytowej

W tej sekcji budujemy modele predykcyjne do odpowiadania na kluczowe pytania badawcze:

1. **Kiedy aplikacja jest zatwierdzona?** (Approved vs wszystko inne)
2. **Co sprawia że aplikacja jest odmawiana?** (Refused vs wszystko inne)
3. **Co powoduje że klient anuluje wniosek?** (Canceled vs wszystko inne)
4. **Wpływ zmiennych finansowych vs socjoekonomicznych** na zatwierdzenie

Wykorzystujemy regresję logistyczną z selekcją zmiennych (Stepwise i Best Subset) do zidentyfikowania kluczowych sterowników każdej decyzji.
Wyniki analizy podajemy filtrowaniu (p.value< 0.05). 

## Przygotowanie danych do modelowania

```{r przygotowanie_danych_modelowanie, echo=FALSE, warning=FALSE, message=FALSE, cache=cache_models}

# Zmienne finansowe (ekonomiczne)
zmienne_finansowe <- c("AMT_APPLICATION", "AMT_DOWN_PAYMENT", "CNT_PAYMENT",
                       "RATE_DOWN_PAYMENT", "AMT_CREDIT", "DAYS_DECISION")

# Zmienne socjoekonomiczne (behawioralne, katalogowe)
zmienne_socjoekonomiczne <- c("NAME_CLIENT_TYPE_PL", "NAME_CONTRACT_TYPE",
                              "CHANNEL_TYPE", "NAME_PORTFOLIO", "NAME_PRODUCT_TYPE")

# Przygotowanie dataset do modelowania
dane_model <- dane_clean %>%
  mutate(
    Decision_Approved = ifelse(NAME_CONTRACT_STATUS_PL == "Zatwierdzony", 1, 0),
    Decision_Refused = ifelse(NAME_CONTRACT_STATUS_PL == "Odmowa", 1, 0),
    Decision_Canceled = ifelse(NAME_CONTRACT_STATUS_PL == "Anulowany", 1, 0)
  ) %>%
  dplyr::select(all_of(c(zmienne_finansowe, zmienne_socjoekonomiczne, 
                        "Decision_Approved", "Decision_Refused", "Decision_Canceled", "DAYS_LAST_DUE"))) %>%
  filter(complete.cases(.))

# Przygotowanie danych - tabela podsumowująca
podsumowanie_dane <- data.frame(
  Metryka = c("Liczba obserwacji", "Zmienne finansowe", "Zmienne socjoekonomiczne"),
  Wartość = c(nrow(dane_model), length(zmienne_finansowe), length(zmienne_socjoekonomiczne))
)

gt(podsumowanie_dane) %>%
  tab_header(title = "Przygotowane dane do modelowania") %>%
  tab_options(table.font.size = "small")

# Rozkład zmiennych docelowych
rozkład <- data.frame(
  Decision = c("Decision_Approved", "Decision_Refused", "Decision_Canceled"),
  Wartość_0 = c(sum(dane_model$Decision_Approved == 0), sum(dane_model$Decision_Refused == 0), sum(dane_model$Decision_Canceled == 0)),
  Wartość_1 = c(sum(dane_model$Decision_Approved == 1), sum(dane_model$Decision_Refused == 1), sum(dane_model$Decision_Canceled == 1))
)

gt(rozkład) %>%
  tab_header(title = "Rozkład zmiennych docelowych") %>%
  tab_options(table.font.size = "small")
```


## Model 1: Approved vs Refused+Canceled+Unused (Stepwise)

```{r model1_stepwise, echo=FALSE, warning=FALSE, message=FALSE, cache=cache_models}
# Przygotowanie danych - Approved (1) vs Refused+Canceled+Unused (0)
dane_m1 <- dane_model %>%
  mutate(Decision = Decision_Approved) %>%
  dplyr::select(Decision, all_of(c(zmienne_finansowe, zmienne_socjoekonomiczne)))

# Model pełny
model_m1_full <- glm(Decision ~ ., family = binomial(link = "logit"), data = dane_m1)

# Model zerowy
model_m1_null <- glm(Decision ~ 1, family = binomial(link = "logit"), data = dane_m1)

# Stepwise
model_m1 <- MASS::stepAIC(model_m1_null, 
                          scope = list(lower = model_m1_null, upper = model_m1_full),
                          direction = "both", trace = FALSE)

# McFadden's pseudo R2
ll_null_m1 <- logLik(model_m1_null)
ll_model_m1 <- logLik(model_m1)
r2_m1 <- 1 - (as.numeric(ll_model_m1) / as.numeric(ll_null_m1))

# Wyświetl metryki
metryki_m1 <- data.frame(
  Metrika = c("Liczba zmiennych", "AIC", "R2 (McFadden)"),
  Wartość = c(length(coef(model_m1)) - 1, round(AIC(model_m1), 2), round(r2_m1, 4))
)

gt(metryki_m1) %>%
  fmt_number(columns = Wartość, decimals = 4) %>%
  tab_header(
    title = "Model 1: Approved vs Reszta",
    subtitle = "Metryki modelu (Stepwise)"
  ) %>%
  tab_options(table.font.size = "small")

# Współczynniki
coef_m1 <- broom::tidy(model_m1) %>%
  dplyr::mutate(OddsRatio = exp(estimate)) %>%
  dplyr::filter(term != "(Intercept)") %>%
  dplyr::filter(p.value < 0.05) %>%
  dplyr::arrange(desc(abs(estimate)))

gt(coef_m1 %>% dplyr::select(term, estimate, OddsRatio, p.value)) %>%
  fmt_number(columns = c(estimate, OddsRatio, p.value), decimals = 4) %>%
  tab_header(
    title = "Współczynniki modelu logistycznego",
    subtitle = "Model 1: Approved vs Reszta (p < 0.05)"
  ) %>%
  tab_style(
    style = cell_fill(color = "#E8F4F8"),
    locations = cells_body(columns = p.value, rows = p.value < 0.05)
  ) %>%
  tab_options(table.font.size = "small")
```


## Model 2: Refused vs Approved+Canceled+Unused (Stepwise)

```{r model2_stepwise, echo=FALSE, warning=FALSE, message=FALSE, cache=cache_models}
# Przygotowanie danych - Refused (1) vs reszta (0)
dane_m2 <- dane_model %>%
  mutate(Decision = Decision_Refused) %>%
  dplyr::select(Decision, all_of(c(zmienne_finansowe, zmienne_socjoekonomiczne)))

# Model pełny
model_m2_full <- glm(Decision ~ ., family = binomial(link = "logit"), data = dane_m2)

# Model zerowy
model_m2_null <- glm(Decision ~ 1, family = binomial(link = "logit"), data = dane_m2)

# Stepwise
model_m2 <- MASS::stepAIC(model_m2_null, 
                          scope = list(lower = model_m2_null, upper = model_m2_full),
                          direction = "both", trace = FALSE)

# McFadden's pseudo R2
ll_null_m2 <- logLik(model_m2_null)
ll_model_m2 <- logLik(model_m2)
r2_m2 <- 1 - (as.numeric(ll_model_m2) / as.numeric(ll_null_m2))

# Wyświetl metryki
metryki_m2 <- data.frame(
  Metrika = c("Liczba zmiennych", "AIC", "R2 (McFadden)"),
  Wartość = c(length(coef(model_m2)) - 1, round(AIC(model_m2), 2), round(r2_m2, 4))
)

gt(metryki_m2) %>%
  fmt_number(columns = Wartość, decimals = 4) %>%
  tab_header(
    title = "Model 2: Refused vs Reszta",
    subtitle = "Metryki modelu (Stepwise)"
  ) %>%
  tab_options(table.font.size = "small")

# Współczynniki
coef_m2 <- broom::tidy(model_m2) %>%
  dplyr::mutate(OddsRatio = exp(estimate)) %>%
  dplyr::filter(term != "(Intercept)") %>%
  dplyr::filter(p.value < 0.05) %>%
  dplyr::arrange(desc(abs(estimate)))

gt(coef_m2 %>% dplyr::select(term, estimate, OddsRatio, p.value)) %>%
  fmt_number(columns = c(estimate, OddsRatio, p.value), decimals = 4) %>%
  tab_header(
    title = "Współczynniki modelu logistycznego",
    subtitle = "Model 2: Refused vs Reszta (p < 0.05)"
  ) %>%
  tab_style(
    style = cell_fill(color = "#E8F4F8"),
    locations = cells_body(columns = p.value, rows = p.value < 0.05)
  ) %>%
  tab_options(table.font.size = "small")
```

## Model 3: Canceled vs Approved+Refused+Unused (Stepwise)

```{r model3_stepwise, echo=FALSE, warning=FALSE, message=FALSE, cache=cache_models}
# Przygotowanie danych - Canceled (1) vs reszta (0)
dane_m3 <- dane_model %>%
  mutate(Decision = Decision_Canceled) %>%
  dplyr::select(Decision, all_of(c(zmienne_finansowe, zmienne_socjoekonomiczne)))

# Model pełny
model_m3_full <- glm(Decision ~ ., family = binomial(link = "logit"), data = dane_m3)

# Model zerowy
model_m3_null <- glm(Decision ~ 1, family = binomial(link = "logit"), data = dane_m3)

# Stepwise
model_m3 <- MASS::stepAIC(model_m3_null, 
                          scope = list(lower = model_m3_null, upper = model_m3_full),
                          direction = "both", trace = FALSE)

# McFadden's pseudo R2
ll_null_m3 <- logLik(model_m3_null)
ll_model_m3 <- logLik(model_m3)
r2_m3 <- 1 - (as.numeric(ll_model_m3) / as.numeric(ll_null_m3))

# Wyświetl metryki
metryki_m3 <- data.frame(
  Metrika = c("Liczba zmiennych", "AIC", "R2 (McFadden)"),
  Wartość = c(length(coef(model_m3)) - 1, round(AIC(model_m3), 2), round(r2_m3, 4))
)

gt(metryki_m3) %>%
  fmt_number(columns = Wartość, decimals = 4) %>%
  tab_header(
    title = "Model 3: Canceled vs Reszta",
    subtitle = "Metryki modelu (Stepwise)"
  ) %>%
  tab_options(table.font.size = "small")

# Współczynniki
coef_m3 <- broom::tidy(model_m3) %>%
  dplyr::mutate(OddsRatio = exp(estimate)) %>%
  dplyr::filter(term != "(Intercept)") %>%
  dplyr::filter(p.value < 0.05) %>%
  dplyr::arrange(desc(abs(estimate)))

gt(coef_m3 %>% dplyr::select(term, estimate, OddsRatio, p.value)) %>%
  fmt_number(columns = c(estimate, OddsRatio, p.value), decimals = 4) %>%
  tab_header(
    title = "Współczynniki modelu logistycznego",
    subtitle = "Model 3: Canceled vs Reszta (p < 0.05)"
  ) %>%
  tab_style(
    style = cell_fill(color = "#E8F4F8"),
    locations = cells_body(columns = p.value, rows = p.value < 0.05)
  ) %>%
  tab_options(table.font.size = "small")
```


## Model 4: Approved vs Reszta - WSZYSTKIE ZMIENNE

```{r model4_all_variables, echo=FALSE, warning=FALSE, message=FALSE, cache=cache_models}
# Dane - te same co Model 1
predictions_m4 <- predict(model_m1, type = "response")
predicted_class_m4 <- ifelse(predictions_m4 > 0.5, 1, 0)

# Metryki
conf_m4 <- table(predicted_class_m4, dane_m1$Decision)
accuracy_m4 <- sum(diag(conf_m4)) / sum(conf_m4)
sensitivity_m4 <- conf_m4[2, 2] / (conf_m4[2, 2] + conf_m4[1, 2])
specificity_m4 <- conf_m4[1, 1] / (conf_m4[1, 1] + conf_m4[2, 1])

roc_m4 <- roc(dane_m1$Decision, predictions_m4)
auc_m4 <- auc(roc_m4)

# McFadden's pseudo R2
model_m4_null <- glm(Decision ~ 1, family = binomial(link = "logit"), data = dane_m1)
ll_null_m4 <- logLik(model_m4_null)
ll_model_m4 <- logLik(model_m1)
r2_m4 <- 1 - (as.numeric(ll_model_m4) / as.numeric(ll_null_m4))

# Wyświetl metryki
metryki_m4 <- data.frame(
  Metrika = c("Liczba zmiennych", "Accuracy", "Sensitivity", "Specificity", "AUC", "AIC", "R2 (McFadden)"),
  Wartość = c(length(coef(model_m1)) - 1, round(accuracy_m4, 4), round(sensitivity_m4, 4), round(specificity_m4, 4), round(auc_m4, 4), round(AIC(model_m1), 2), round(r2_m4, 4))
)

gt(metryki_m4) %>%
  fmt_number(columns = Wartość, decimals = 4) %>%
  tab_header(
    title = "Model 4: Approved vs Reszta (Wszystkie zmienne)",
    subtitle = "Metryki modelu"
  ) %>%
  tab_options(table.font.size = "small")

# Zmienne w modelu
vars_m4 <- data.frame(Zmienna = names(coef(model_m1))[-1])
kable(vars_m4, caption = "Model 4: Zmienne w modelu")
```



## Model 5: Approved vs Reszta - TYLKO FINANSOWE

```{r model5_financial_only, echo=FALSE, warning=FALSE, message=FALSE, cache=cache_models}
# Przygotowanie danych - tylko zmienne finansowe
dane_m5 <- dane_model %>%
  mutate(Decision = Decision_Approved) %>%
  dplyr::select(Decision, all_of(zmienne_finansowe))

# Model pełny
model_m5_full <- glm(Decision ~ ., family = binomial(link = "logit"), data = dane_m5)

# Model zerowy
model_m5_null <- glm(Decision ~ 1, family = binomial(link = "logit"), data = dane_m5)

# Stepwise
model_m5 <- MASS::stepAIC(model_m5_null, 
                          scope = list(lower = model_m5_null, upper = model_m5_full),
                          direction = "both", trace = FALSE)

# Przewidywania i metryki
predictions_m5 <- predict(model_m5, type = "response")
predicted_class_m5 <- ifelse(predictions_m5 > 0.5, 1, 0)

conf_m5 <- table(predicted_class_m5, dane_m5$Decision)
accuracy_m5 <- sum(diag(conf_m5)) / sum(conf_m5)
sensitivity_m5 <- conf_m5[2, 2] / (conf_m5[2, 2] + conf_m5[1, 2])
specificity_m5 <- conf_m5[1, 1] / (conf_m5[1, 1] + conf_m5[2, 1])

roc_m5 <- roc(dane_m5$Decision, predictions_m5)
auc_m5 <- auc(roc_m5)

# McFadden's pseudo R2
ll_null_m5 <- logLik(model_m5_null)
ll_model_m5 <- logLik(model_m5)
r2_m5 <- 1 - (as.numeric(ll_model_m5) / as.numeric(ll_null_m5))

# Wyświetl metryki
metryki_m5 <- data.frame(
  Metrika = c("Liczba zmiennych", "Accuracy", "Sensitivity", "Specificity", "AUC", "AIC", "R2 (McFadden)"),
  Wartość = c(length(coef(model_m5)) - 1, accuracy_m5, sensitivity_m5, specificity_m5, auc_m5, AIC(model_m5), r2_m5)
)

gt(metryki_m5) %>%
  fmt_number(columns = Wartość, decimals = 4) %>%
  tab_header(
    title = "Model 5: Approved vs Reszta (Tylko finansowe)",
    subtitle = "Metryki modelu"
  ) %>%
  tab_options(table.font.size = "small")

# Zmienne w modelu
vars_m5 <- data.frame(Zmienna = names(coef(model_m5))[-1])
kable(vars_m5, caption = "Model 5: Zmienne w modelu")

# Współczynniki
coef_m5 <- broom::tidy(model_m5) %>%
  dplyr::mutate(OddsRatio = exp(estimate)) %>%
  dplyr::filter(term != "(Intercept)") %>%
  dplyr::filter(p.value < 0.05) %>%
  dplyr::arrange(desc(abs(estimate)))

kable(coef_m5 %>% dplyr::select(term, estimate, OddsRatio, p.value), digits = 4,
      caption = "Model 5: Współczynniki (Approved - Tylko Finansowe)")
```

## Porównanie Mocy Predykcyjnej Modeli 4 i 5

```{r porownanie_modeli, echo=FALSE, warning=FALSE, message=FALSE, cache=cache_models}
# Tabela porównawcza
porownanie <- data.frame(
  Model = c("Model 4: Wszystkie zmienne", "Model 5: Tylko finansowe"),
  Liczba_Zmiennych = c(length(coef(model_m1)) - 1, length(coef(model_m5)) - 1),
  Accuracy = c(round(accuracy_m4, 4), round(accuracy_m5, 4)),
  Sensitivity = c(round(sensitivity_m4, 4), round(sensitivity_m5, 4)),
  Specificity = c(round(specificity_m4, 4), round(specificity_m5, 4)),
  AUC = c(round(auc_m4, 4), round(auc_m5, 4)),
  AIC = c(round(AIC(model_m1), 2), round(AIC(model_m5), 2)),
  R2.McFadden = c(round(r2_m4, 4), round(r2_m5, 4))
)

gt(porownanie) %>%
  fmt_number(columns = c(Accuracy, Sensitivity, Specificity, AUC, R2.McFadden), decimals = 4) %>%
  fmt_number(columns = AIC, decimals = 2) %>%
  tab_header(
    title = "Porównanie wydajności modeli",
    subtitle = "Model 4 vs Model 5"
  ) %>%
  tab_options(table.font.size = "small")

# Interpretacja
diff_auc <- round(auc_m4 - auc_m5, 4)
percent_improvement <- round(diff_auc / auc_m5 * 100, 2)

# Ustal konkluzję
if (diff_auc > 0.01) {
  konkluzja <- "Model 4 jest ISTOTNIE lepszy"
  uzasadnienie <- "Zmienne socjoekonomiczne wnoszą wartość predykcyjną"
} else if (diff_auc < -0.01) {
  konkluzja <- "Model 5 jest ISTOTNIE lepszy"
  uzasadnienie <- "Zmienne socjoekonomiczne NIE poprawiają prognozę (mogą być szumem)"
} else {
  konkluzja <- "Modele są PORÓWNYWALNE"
  uzasadnienie <- "Model 5 (prostszy) można preferować (Occam's Razor)"
}

# Tabela interpretacji
interpretacja <- data.frame(
  Metryka = c("Różnica AUC", "% Poprawa", "Konkluzja", "Uzasadnienie"),
  Wartość = c(diff_auc, paste0(percent_improvement, "%"), konkluzja, uzasadnienie)
)

gt(interpretacja) %>%
  tab_header(
    title = "Interpretacja porównania modeli",
    subtitle = "Model 4 vs Model 5"
  ) %>%
  tab_options(table.font.size = "small")
```

## Porównanie Modeli Stepwise (1, 2, 3)

```{r porownanie_zmiennych_3_modele, echo=FALSE, warning=FALSE, message=FALSE, cache=cache_models}

# Zmienne w każdym modelu
zmienne_m1 <- names(coef(model_m1))[-1]
zmienne_m2 <- names(coef(model_m2))[-1]
zmienne_m3 <- names(coef(model_m3))[-1]

# Tabela zmiennych w modelach
zmienne_tabela <- data.frame(
  Model = c("Model 1 (Approved)", "Model 2 (Refused)", "Model 3 (Canceled)"),
  Zmienne = c(paste(zmienne_m1, collapse=", "), 
              paste(zmienne_m2, collapse=", "), 
              paste(zmienne_m3, collapse=", "))
)

gt(zmienne_tabela) %>%
  tab_header(
    title = "Zmienne w modelach stepwise",
    subtitle = "Modele 1, 2, 3: Porównanie wybranych zmiennych"
  ) %>%
  tab_options(table.font.size = "small")

# Wspólne zmienne
wspolne <- intersect(zmienne_m1, intersect(zmienne_m2, zmienne_m3))

# Tabela wspólnych zmiennych
if (length(wspolne) > 0) {
  zmienne_wspolne_tabela <- data.frame(
    Zmienna = wspolne,
    Występowanie = "We wszystkich 3 modelach"
  )
  gt(zmienne_wspolne_tabela) %>%
    tab_header(
      title = "Wspólne zmienne",
      subtitle = "Zmienne obecne we WSZYSTKICH 3 modelach"
    ) %>%
    tab_options(table.font.size = "small")
} else {
  # Jeśli brak wspólnych zmiennych - wyświetl informację
  brak_wspolnych <- data.frame(
    Informacja = "Brak wspólnych zmiennych we wszystkich 3 modelach"
  )
  gt(brak_wspolnych) %>%
    tab_header(
      title = "Wspólne zmienne",
      subtitle = "Wynik analizy"
    ) %>%
    tab_options(table.font.size = "small")
}

# Tabela porównawcza 3 modele stepwise
porownanie_3 <- data.frame(
  Model = c("Model 1: Approved", "Model 2: Refused", "Model 3: Canceled"),
  Zmienne = c(length(zmienne_m1), length(zmienne_m2), length(zmienne_m3)),
  AIC = c(round(AIC(model_m1), 2), round(AIC(model_m2), 2), round(AIC(model_m3), 2)),
  R2.McFadden = c(round(r2_m1, 4), round(r2_m2, 4), round(r2_m3, 4))
)

gt(porownanie_3) %>%
  fmt_number(columns = c(AIC), decimals = 2) %>%
  fmt_number(columns = c(R2.McFadden), decimals = 4) %>%
  tab_header(
    title = "Porównanie modeli stepwise",
    subtitle = "Modele 1, 2, 3: Approved, Refused, Canceled"
  ) %>%
  tab_options(table.font.size = "small")
```

## Model 6: Predykcja Problemów ze Spłatą (Opóźnienia)

```{r model6_payment_problems, echo=FALSE, warning=FALSE, message=FALSE, cache=cache_models}
# Nowa zmienna: czy były problemy ze spłatą
# Klient ma problem ze spłatą jeśli DAYS_LAST_DUE > 0 (opóźnienie względem terminu)
dane_m6 <- dane_model %>%
  mutate(
    Payment_Problem = ifelse(is.na(DAYS_LAST_DUE) | DAYS_LAST_DUE <= 0, 0, 1)
  ) %>%
  dplyr::select(Payment_Problem, all_of(c(zmienne_finansowe, zmienne_socjoekonomiczne))) %>%
  filter(complete.cases(.))

# Przygotowanie danych obserwacji
obserwacje_m6 <- data.frame(
  Kategoria = c("Z problemami spłaty", "Bez problemów"),
  Liczba = c(sum(dane_m6$Payment_Problem == 1), sum(dane_m6$Payment_Problem == 0))
)

gt(obserwacje_m6) %>%
  tab_header(
    title = "Model 6: Rozkład obserwacji",
    subtitle = "Problemy ze spłatą"
  ) %>%
  tab_options(table.font.size = "small")

# Model pełny
model_m6_full <- glm(Payment_Problem ~ ., family = binomial(link = "logit"), data = dane_m6)

# Model zerowy
model_m6_null <- glm(Payment_Problem ~ 1, family = binomial(link = "logit"), data = dane_m6)

# Stepwise
model_m6 <- MASS::stepAIC(model_m6_null, 
                          scope = list(lower = model_m6_null, upper = model_m6_full),
                          direction = "both", trace = FALSE)

# McFadden's pseudo R2
ll_null_m6 <- logLik(model_m6_null)
ll_model_m6 <- logLik(model_m6)
r2_m6 <- 1 - (as.numeric(ll_model_m6) / as.numeric(ll_null_m6))

# Metryki predykcyjne
predictions_m6 <- predict(model_m6, type = "response")
predicted_class_m6 <- ifelse(predictions_m6 > 0.5, 1, 0)

conf_m6 <- table(predicted_class_m6, dane_m6$Payment_Problem)
accuracy_m6 <- sum(diag(conf_m6)) / sum(conf_m6)
sensitivity_m6 <- conf_m6[2, 2] / (conf_m6[2, 2] + conf_m6[1, 2])
specificity_m6 <- conf_m6[1, 1] / (conf_m6[1, 1] + conf_m6[2, 1])

roc_m6 <- roc(dane_m6$Payment_Problem, predictions_m6)
auc_m6 <- auc(roc_m6)

# Wyświetl metryki
metryki_m6 <- data.frame(
  Metrika = c("Liczba zmiennych", "Accuracy", "Sensitivity", "Specificity", "AUC", "AIC", "R2 (McFadden)"),
  Wartość = c(length(coef(model_m6)) - 1, accuracy_m6, sensitivity_m6, specificity_m6, auc_m6, AIC(model_m6), r2_m6)
)

gt(metryki_m6) %>%
  fmt_number(columns = Wartość, decimals = 4) %>%
  tab_header(
    title = "Model 6: Predykcja Problemów ze Spłatą",
    subtitle = "Metryki modelu (Stepwise)"
  ) %>%
  tab_options(table.font.size = "small")

# Zmienne w modelu
vars_m6 <- data.frame(Zmienna = names(coef(model_m6))[-1])
kable(vars_m6, caption = "Model 6: Zmienne w modelu")

# Współczynniki
coef_m6 <- broom::tidy(model_m6) %>%
  dplyr::mutate(OddsRatio = exp(estimate)) %>%
  dplyr::filter(term != "(Intercept)") %>%
  dplyr::filter(p.value < 0.05) %>%
  dplyr::arrange(desc(abs(estimate)))

kable(coef_m6 %>% dplyr::select(term, estimate, OddsRatio, p.value), digits = 4,
      caption = "Model 6: Współczynniki (Predykcja Problemów ze Spłatą)")
```


