# Modelowanie Decyzji Kredytowej

W tej sekcji budujemy 3 kluczowe modele predykcyjne:

1. **Model 1**: Kiedy aplikacja jest zatwierdzona? (Approved vs reszta) - wszystkie zmienne
2. **Model 2**: Kiedy aplikacja jest zatwierdzona? (Approved vs reszta) - tylko zmienne finansowe
3. **Model 3**: Regresja logistyczna wielokategoryczna dla wszystkich decyzji

```{r przygotowanie_danych_modelowanie, echo=FALSE, warning=FALSE, message=FALSE, cache=cache_models}
# Zmienne finansowe (dostępne w dane_clean)
zmienne_finansowe <- c(
  "AMT_APPLICATION", "AMT_DOWN_PAYMENT", "CNT_PAYMENT",
  "RATE_DOWN_PAYMENT", "AMT_CREDIT", "DAYS_DECISION", "AMT_ANNUITY"
)

# Zmienne opisujące typ produktu i kanał dystrybucji (dostępne w dane_clean)
zmienne_typ_produktu <- c(
  "NAME_CONTRACT_TYPE", "CHANNEL_TYPE", "NAME_PORTFOLIO", "NAME_PRODUCT_TYPE"
)

# Sprawdzenie dostępności zmiennych w dane_clean
dostepne_finansowe <- zmienne_finansowe[zmienne_finansowe %in% names(dane_clean)]
dostepne_typ <- zmienne_typ_produktu[zmienne_typ_produktu %in% names(dane_clean)]

# Tabelka dostępności zmiennych
dostepnosc_zmiennych <- data.frame(
  Typ = c("Zmienne finansowe", "Zmienne typu produktu"),
  Dostępne = c(length(dostepne_finansowe), length(dostepne_typ)),
  Razem = c(length(zmienne_finansowe), length(zmienne_typ_produktu)),
  Procent = c(
    paste0(round(100*length(dostepne_finansowe)/length(zmienne_finansowe), 1), "%"),
    paste0(round(100*length(dostepne_typ)/length(zmienne_typ_produktu), 1), "%")
  )
)

gt(dostepnosc_zmiennych) %>%
  tab_header(
    title = "Dostępność zmiennych w zbiorze danych",
    subtitle = "Sprawdzenie kompletności danych"
  ) %>%
  tab_options(table.font.size = "small")

# Przygotowanie datasetu do modelowania - tylko z dostępnych zmiennych
dane_model <- dane_clean %>%
  mutate(
    NAME_CONTRACT_STATUS_PL = case_when(
      NAME_CONTRACT_STATUS == "Approved" ~ "Zatwierdzony",
      NAME_CONTRACT_STATUS == "Refused" ~ "Odmowa", 
      NAME_CONTRACT_STATUS == "Canceled" ~ "Anulowany",
      NAME_CONTRACT_STATUS == "Unused offer" ~ "Niewykorzystana oferta",
      TRUE ~ NA_character_
    ),
    Decision_Approved = ifelse(NAME_CONTRACT_STATUS == "Approved", 1, 0)
  ) %>%
  dplyr::select(all_of(c(
    dostepne_finansowe,
    dostepne_typ,
    "NAME_CONTRACT_STATUS_PL",
    "NAME_CONTRACT_STATUS",
    "Decision_Approved",
    "DAYS_LAST_DUE"
  ))) %>%
  filter(!is.na(NAME_CONTRACT_STATUS_PL))

# Tabelka przygotowania danych
przygotowanie_danych_tab <- data.frame(
  Metryka = c("Liczba obserwacji", "Zmienne finansowe", "Zmienne typu produktu", "Zatwierdzenia", "Procent zatwierdzeń"),
  Wartość = c(
    nrow(dane_model),
    length(dostepne_finansowe),
    length(dostepne_typ),
    sum(dane_model$Decision_Approved),
    paste0(round(100*sum(dane_model$Decision_Approved)/nrow(dane_model), 1), "%")
  )
)

gt(przygotowanie_danych_tab) %>%
  tab_header(
    title = "Przygotowanie danych do modelowania",
    subtitle = "Statystyki opisowe zbioru"
  ) %>%
  tab_options(table.font.size = "small")
```

## Model 1: Approved vs Reszta - Wszystkie Zmienne

```{r model1_all_variables, echo=FALSE, warning=FALSE, message=FALSE, cache=cache_models}
# Przygotowanie danych - Approved (1) vs reszta (0)
# Filtrujemy complete.cases TYLKO dla zmiennych używanych w modelu
dane_m1_temp <- dane_model %>%
  dplyr::select(Decision_Approved, all_of(dostepne_finansowe), all_of(dostepne_typ))

# Filtrujemy braki TYLKO w zmiennych które faktycznie będziemy używać
dane_m1 <- dane_m1_temp %>%
  filter(complete.cases(.)) %>%
  rename(Decision = Decision_Approved)

# Tabelka obserwacji Model 1
obserwacje_m1 <- data.frame(
  Model = "Model 1: Approved vs Reszta",
  Obserwacje = nrow(dane_m1),
  Zatwierdzone = sum(dane_m1$Decision),
  Odmowy = sum(1 - dane_m1$Decision),
  Procent_Zatwierdzeń = paste0(round(100*sum(dane_m1$Decision)/nrow(dane_m1), 1), "%")
)

gt(obserwacje_m1) %>%
  tab_header(
    title = "Model 1: Przygotowanie danych",
    subtitle = "Liczba obserwacji po usunięciu brakujących wartości"
  ) %>%
  tab_options(table.font.size = "small")

if (nrow(dane_m1) == 0) {
  # Błąd - brak obserwacji
  blad_m1 <- data.frame(
    Status = "⚠️ BŁĄD",
    Opis = "Brak obserwacji do modelowania - wszystkie mają NA w zmiennych"
  )
  gt(blad_m1) %>%
    tab_header(title = "Model 1: Problem z danymi")
  
} else {
  # Model pełny
  model_m1_full <- glm(Decision ~ ., family = binomial(link = "logit"), data = dane_m1)

  # Model zerowy
  model_m1_null <- glm(Decision ~ 1, family = binomial(link = "logit"), data = dane_m1)

  # Stepwise
  model_m1 <- MASS::stepAIC(model_m1_null, 
                            scope = list(lower = model_m1_null, upper = model_m1_full),
                            direction = "both", trace = FALSE)

  # McFadden's pseudo R2
  ll_null_m1 <- logLik(model_m1_null)
  ll_model_m1 <- logLik(model_m1)
  r2_m1 <- 1 - (as.numeric(ll_model_m1) / as.numeric(ll_null_m1))

  # Metryki predykcyjne
  predictions_m1 <- predict(model_m1, type = "response")
  predicted_class_m1 <- ifelse(predictions_m1 > 0.5, 1, 0)

  conf_m1 <- table(predicted_class_m1, dane_m1$Decision)
  accuracy_m1 <- sum(diag(conf_m1)) / sum(conf_m1)

  # Bezpieczne obliczanie sensitivity i specificity
  if (nrow(conf_m1) == 2 && ncol(conf_m1) == 2) {
    sensitivity_m1 <- conf_m1[2, 2] / (conf_m1[2, 2] + conf_m1[1, 2])
    specificity_m1 <- conf_m1[1, 1] / (conf_m1[1, 1] + conf_m1[2, 1])
  } else {
    sensitivity_m1 <- NA
    specificity_m1 <- NA
  }

  # ROC i AUC - sprawdzenie czy mamy dwie klasy
  auc_m1 <- NA
  if (length(unique(dane_m1$Decision)) == 2) {
    tryCatch({
      roc_m1 <- roc(dane_m1$Decision, predictions_m1)
      auc_m1 <- auc(roc_m1)
    }, error = function(e) {
      auc_m1 <<- NA
    })
  }

  # Wyświetl metryki
  metryki_m1 <- data.frame(
    Metryka = c("Liczba zmiennych", "Liczba obserwacji", "Accuracy", "Sensitivity", "Specificity", "AUC", "AIC", "R2 (McFadden)"),
    Wartość = c(
      length(coef(model_m1)) - 1, 
      nrow(dane_m1),
      round(accuracy_m1, 4), 
      round(sensitivity_m1, 4), 
      round(specificity_m1, 4), 
      ifelse(is.na(auc_m1), "NA", round(auc_m1, 4)),
      round(AIC(model_m1), 2), 
      round(r2_m1, 4)
    )
  )

  gt(metryki_m1) %>%
    tab_header(
      title = "Model 1: Approved vs Reszta (Wszystkie zmienne)",
      subtitle = "Metryki modelu logistycznego"
    ) %>%
    tab_options(table.font.size = "small")

  # Współczynniki istotne
  coef_m1 <- broom::tidy(model_m1) %>%
    dplyr::filter(term != "(Intercept)") %>%
    dplyr::mutate(OddsRatio = exp(estimate)) %>%
    dplyr::filter(p.value < 0.05) %>%
    dplyr::arrange(desc(abs(estimate)))

  if (nrow(coef_m1) > 0) {
    gt(coef_m1 %>% dplyr::select(term, estimate, OddsRatio, p.value)) %>%
      fmt_number(columns = c(estimate, OddsRatio, p.value), decimals = 4) %>%
      tab_header(
        title = "Model 1: Istotne zmienne",
        subtitle = "p-value < 0.05"
      ) %>%
      tab_options(table.font.size = "small")
  } else {
    # Brak istotnych zmiennych
    brak_istotnych <- data.frame(
      Komunikat = "Brak istotnych zmiennych (p < 0.05) w modelu"
    )
    gt(brak_istotnych) %>%
      tab_header(title = "Model 1: Zmienne") %>%
      tab_options(table.font.size = "small")
  }
  
  
  # Interpretacja Model 1
  interpretacja_m1 <- data.frame(
    Metryka = c("Accuracy", "Sensitivity", "Specificity", "AUC", "AIC", "R² McFadden"),
    Wartość = c(
      paste0(round(accuracy_m1 * 100, 2), "%"),
      paste0(round(sensitivity_m1 * 100, 2), "%"),
      paste0(round(specificity_m1 * 100, 2), "%"),
      ifelse(is.na(auc_m1), "N/A", round(auc_m1, 4)),
      round(AIC(model_m1), 2),
      round(r2_m1, 4)
    ),
    Interpretacja = c(
      "Odsetek prawidłowych klasyfikacji",
      "Zdolność do wykrycia zatwierdzeń",
      "Zdolność do wykrycia odmów",
      "Miara jakości klasyfikacji (0.5=losowe, 1.0=idealne)",
      "Kryterium informacyjne (niższe = lepsze)",
      "Udział wyjaśnianej wariancji"
    )
  )
  
  gt(interpretacja_m1) %>%
    tab_header(
      title = "### Model 1: Interpretacja Metryki",
      subtitle = "Wyjaśnienie wskaźników jakości modelu"
    ) %>%
    tab_options(table.font.size = "small")
}
```

## Model 2: Approved vs Reszta - Tylko Zmienne Finansowe

```{r model2_financial_only, echo=FALSE, warning=FALSE, message=FALSE, cache=cache_models}
# Przygotowanie danych - TYLKO zmienne finansowe
dane_m2_temp <- dane_model %>%
  dplyr::select(Decision_Approved, all_of(dostepne_finansowe))

# Filtrujemy braki TYLKO w zmiennych finansowych
dane_m2 <- dane_m2_temp %>%
  filter(complete.cases(.)) %>%
  rename(Decision = Decision_Approved)

# Tabelka obserwacji Model 2
obserwacje_m2 <- data.frame(
  Model = "Model 2: Approved vs Reszta (Tylko zmienne finansowe)",
  Obserwacje = nrow(dane_m2),
  Zatwierdzone = sum(dane_m2$Decision),
  Odmowy = sum(1 - dane_m2$Decision),
  Procent_Zatwierdzeń = paste0(round(100*sum(dane_m2$Decision)/nrow(dane_m2), 1), "%")
)

gt(obserwacje_m2) %>%
  tab_header(
    title = "Model 2: Przygotowanie danych",
    subtitle = "Liczba obserwacji po usunięciu brakujących wartości"
  ) %>%
  tab_options(table.font.size = "small")

if (nrow(dane_m2) == 0) {
  # Błąd - brak obserwacji
  blad_m2 <- data.frame(
    Status = "⚠️ BŁĄD",
    Opis = "Brak obserwacji do modelowania - wszystkie mają NA w zmiennych finansowych"
  )
  gt(blad_m2) %>%
    tab_header(title = "Model 2: Problem z danymi")
  
} else {
  # Model pełny
  model_m2_full <- glm(Decision ~ ., family = binomial(link = "logit"), data = dane_m2)

  # Model zerowy
  model_m2_null <- glm(Decision ~ 1, family = binomial(link = "logit"), data = dane_m2)

  # Stepwise
  model_m2 <- MASS::stepAIC(model_m2_null, 
                            scope = list(lower = model_m2_null, upper = model_m2_full),
                            direction = "both", trace = FALSE)

  # McFadden's pseudo R2
  ll_null_m2 <- logLik(model_m2_null)
  ll_model_m2 <- logLik(model_m2)
  r2_m2 <- 1 - (as.numeric(ll_model_m2) / as.numeric(ll_null_m2))

  # Metryki predykcyjne
  predictions_m2 <- predict(model_m2, type = "response")
  predicted_class_m2 <- ifelse(predictions_m2 > 0.5, 1, 0)

  conf_m2 <- table(predicted_class_m2, dane_m2$Decision)
  accuracy_m2 <- sum(diag(conf_m2)) / sum(conf_m2)

  # Bezpieczne obliczanie sensitivity i specificity
  if (nrow(conf_m2) == 2 && ncol(conf_m2) == 2) {
    sensitivity_m2 <- conf_m2[2, 2] / (conf_m2[2, 2] + conf_m2[1, 2])
    specificity_m2 <- conf_m2[1, 1] / (conf_m2[1, 1] + conf_m2[2, 1])
  } else {
    sensitivity_m2 <- NA
    specificity_m2 <- NA
  }

  # ROC i AUC
  auc_m2 <- NA
  if (length(unique(dane_m2$Decision)) == 2) {
    tryCatch({
      roc_m2 <- roc(dane_m2$Decision, predictions_m2)
      auc_m2 <- auc(roc_m2)
    }, error = function(e) {
      auc_m2 <<- NA
    })
  }

  # Wyświetl metryki
  metryki_m2 <- data.frame(
    Metryka = c("Liczba zmiennych", "Liczba obserwacji", "Accuracy", "Sensitivity", "Specificity", "AUC", "AIC", "R2 (McFadden)"),
    Wartość = c(
      length(coef(model_m2)) - 1,
      nrow(dane_m2),
      round(accuracy_m2, 4), 
      round(sensitivity_m2, 4), 
      round(specificity_m2, 4), 
      ifelse(is.na(auc_m2), "NA", round(auc_m2, 4)),
      round(AIC(model_m2), 2), 
      round(r2_m2, 4)
    )
  )

  gt(metryki_m2) %>%
    tab_header(
      title = "Model 2: Approved vs Reszta (TYLKO zmienne finansowe)",
      subtitle = "Metryki modelu logistycznego"
    ) %>%
    tab_options(table.font.size = "small")

  # Współczynniki istotne
  coef_m2 <- broom::tidy(model_m2) %>%
    dplyr::filter(term != "(Intercept)") %>%
    dplyr::mutate(OddsRatio = exp(estimate)) %>%
    dplyr::filter(p.value < 0.05) %>%
    dplyr::arrange(desc(abs(estimate)))

  if (nrow(coef_m2) > 0) {
    gt(coef_m2 %>% dplyr::select(term, estimate, OddsRatio, p.value)) %>%
      fmt_number(columns = c(estimate, OddsRatio, p.value), decimals = 4) %>%
      tab_header(
        title = "Model 2: Istotne zmienne finansowe",
        subtitle = "p-value < 0.05"
      ) %>%
      tab_options(table.font.size = "small")
  } else {
    # Brak istotnych zmiennych
    brak_istotnych_m2 <- data.frame(
      Komunikat = "Brak istotnych zmiennych finansowych (p < 0.05) w modelu"
    )
    gt(brak_istotnych_m2) %>%
      tab_header(title = "Model 2: Zmienne") %>%
      tab_options(table.font.size = "small")
  }
  
  # Interpretacja Model 2
  interpretacja_m2 <- data.frame(
    Metryka = c("Accuracy", "Sensitivity", "Specificity", "AUC", "AIC", "R² McFadden"),
    Wartość = c(
      paste0(round(accuracy_m2 * 100, 2), "%"),
      paste0(round(sensitivity_m2 * 100, 2), "%"),
      paste0(round(specificity_m2 * 100, 2), "%"),
      ifelse(is.na(auc_m2), "N/A", round(auc_m2, 4)),
      round(AIC(model_m2), 2),
      round(r2_m2, 4)
    ),
    Interpretacja = c(
      "Odsetek prawidłowych klasyfikacji",
      "Zdolność do wykrycia zatwierdzeń",
      "Zdolność do wykrycia odmów",
      "Miara jakości klasyfikacji (0.5=losowe, 1.0=idealne)",
      "Kryterium informacyjne (niższe = lepsze)",
      "Udział wyjaśnianej wariancji"
    )
  )
  
  gt(interpretacja_m2) %>%
    tab_header(
      title = "### Model 2: Interpretacja Metryki",
      subtitle = "Wyjaśnienie wskaźników jakości modelu (tylko zmienne finansowe)"
    ) %>%
    tab_options(table.font.size = "small")
}
```

## Model 3: Regresja Logistyczna Wielokategoryczna

```{r model3_multinomial, echo=FALSE, warning=FALSE, message=FALSE, cache=cache_models}
# Sprawdzenie pakietu nnet
if (!requireNamespace("nnet", quietly = TRUE)) {
  install.packages("nnet", quiet = TRUE)
}

# Przygotowanie danych dla modelu wielokategorycznego
dane_m3_temp <- dane_model %>%
  dplyr::select(NAME_CONTRACT_STATUS_PL, all_of(dostepne_finansowe), all_of(dostepne_typ)) %>%
  filter(!is.na(NAME_CONTRACT_STATUS_PL))

# Filtrujemy braki w zmiennych
dane_m3 <- dane_m3_temp %>%
  filter(complete.cases(.))

# Tabelka obserwacji Model 3
obserwacje_m3 <- data.frame(
  Model = "Model 3: Wielokategoryczny (wszystkie decyzje)",
  Obserwacje = nrow(dane_m3),
  Liczba_Kategorii = length(unique(dane_m3$NAME_CONTRACT_STATUS_PL))
)

gt(obserwacje_m3) %>%
  tab_header(
    title = "Model 3: Przygotowanie danych",
    subtitle = "Liczba obserwacji po usunięciu brakujących wartości"
  ) %>%
  tab_options(table.font.size = "small")

# Sprawdzenie liczby klas
n_classes <- length(unique(dane_m3$NAME_CONTRACT_STATUS_PL))

# Rozkład klas
rozkład_klas <- data.frame(
  Klasa = names(table(dane_m3$NAME_CONTRACT_STATUS_PL)),
  Liczba = as.vector(table(dane_m3$NAME_CONTRACT_STATUS_PL)),
  Procent = round(100 * as.vector(table(dane_m3$NAME_CONTRACT_STATUS_PL)) / nrow(dane_m3), 1)
)

gt(rozkład_klas) %>%
  tab_header(
    title = "Model 3: Rozkład kategorii decyzji",
    subtitle = paste("Liczba klas:", n_classes)
  ) %>%
  tab_options(table.font.size = "small")

if (n_classes < 2 || nrow(dane_m3) == 0) {
  # Błąd - brak wystarczających klas lub obserwacji
  blad_m3 <- data.frame(
    Status = "⚠️ UWAGA",
    Opis = paste0("Model wielokategoryczny wymaga co najmniej 2 klasy i obserwacji. W danych jest: ", n_classes, " klas i ", nrow(dane_m3), " obserwacji.")
  )
  gt(blad_m3) %>%
    tab_header(title = "Model 3: Problem z danymi")
  model_m3 <- NULL
  
} else {
  # Ustawienie "Zatwierdzony" jako kategoria referencyjna
  dane_m3$NAME_CONTRACT_STATUS_PL <- relevel(as.factor(dane_m3$NAME_CONTRACT_STATUS_PL), ref = "Zatwierdzony")
  
  # Model wielokategoryczny
  tryCatch({
    model_m3 <- nnet::multinom(NAME_CONTRACT_STATUS_PL ~ ., data = dane_m3, trace = FALSE, maxit = 200)
    
    # Podsumowanie
    summary_m3 <- summary(model_m3)
    
    # Współczynniki i p-wartości
    z_values <- summary_m3$coefficients / summary_m3$standard.errors
    p_values <- (1 - pnorm(abs(z_values), 0, 1)) * 2
    
    # Tabela współczynników
    coef_m3 <- data.frame(
      Kategoria = rep(rownames(summary_m3$coefficients), times = ncol(summary_m3$coefficients)),
      Zmienna = rep(colnames(summary_m3$coefficients), each = nrow(summary_m3$coefficients)),
      Wspolczynnik = as.vector(t(summary_m3$coefficients)),
      P_Wartosc = as.vector(t(p_values))
    ) %>%
      filter(P_Wartosc < 0.05) %>%
      arrange(Kategoria, desc(abs(Wspolczynnik)))
    
    # Metryki modelu
    deviance_m3 <- deviance(model_m3)
    aic_m3 <- AIC(model_m3)
    
    metryki_m3 <- data.frame(
      Metryka = c("Liczba obserwacji", "Liczba kategorii", "Liczba zmiennych", "Deviance", "AIC"),
      Wartość = c(
        nrow(dane_m3),
        nlevels(dane_m3$NAME_CONTRACT_STATUS_PL),
        ncol(summary_m3$coefficients),
        round(deviance_m3, 2),
        round(aic_m3, 2)
      )
    )
    
    gt(metryki_m3) %>%
      tab_header(
        title = "Model 3: Regresja logistyczna wielokategoryczna",
        subtitle = "Metryki modelu"
      ) %>%
      tab_options(table.font.size = "small")
    
    # Istotne współczynniki
    if (nrow(coef_m3) > 0) {
      gt(coef_m3) %>%
        fmt_number(columns = c(Wspolczynnik, P_Wartosc), decimals = 4) %>%
        tab_header(
          title = "Model 3: Istotne zmienne",
          subtitle = "vs kategoria referencyjna 'Zatwierdzony' (p < 0.05)"
        ) %>%
        tab_options(table.font.size = "small")
    } else {
      brak_istotnych_m3 <- data.frame(
        Komunikat = "Brak istotnych zmiennych (p < 0.05) w modelu wielokategorycznym"
      )
      gt(brak_istotnych_m3) %>%
        tab_header(title = "Model 3: Zmienne") %>%
        tab_options(table.font.size = "small")
    }
    
    # Interpretacja Model 3
    model3_interpretacja <- data.frame(
      Metryka = c("Liczba obserwacji", "Liczba kategorii", "Liczba zmiennych w modelu", "Deviance", "AIC"),
      Wartość = c(
        nrow(dane_m3),
        nlevels(dane_m3$NAME_CONTRACT_STATUS_PL),
        ncol(summary_m3$coefficients),
        round(deviance_m3, 2),
        round(aic_m3, 2)
      ),
      Opis = c(
        "Po usunięciu brakujących danych",
        "Poziomy zmiennej zależnej",
        "Predyktory w modelu",
        "Miara dopasowania (niższa = lepsze)",
        "Kryterium informacyjne do porównania z innymi modelami"
      )
    )
    
    gt(model3_interpretacja) %>%
      tab_header(
        title = "### Model 3: Interpretacja Metryki",
        subtitle = "Parametry modelu wielokategorycznego"
      ) %>%
      tab_options(table.font.size = "small")
    
    # Kategorie w modelu
    kategorie_m3 <- data.frame(
      Kategoria = c("Zatwierdzony (referencyjna)", setdiff(unique(dane_m3$NAME_CONTRACT_STATUS_PL), "Zatwierdzony")),
      Rola = c("Kategoria referencyjna", rep("Kategoria porównywana", length(setdiff(unique(dane_m3$NAME_CONTRACT_STATUS_PL), "Zatwierdzony"))))
    )
    
    gt(kategorie_m3) %>%
      tab_header(
        title = "Model 3: Kategorie w modelu",
        subtitle = "Zmienne zależne w regresji wielokategorycznej"
      ) %>%
      tab_options(table.font.size = "small")
    
  }, error = function(e) {
    blad_budowa <- data.frame(
      Status = "⚠️ BŁĄD",
      Opis = conditionMessage(e)
    )
    gt(blad_budowa) %>%
      tab_header(title = "Model 3: Błąd podczas budowy")
    model_m3 <<- NULL
  })
}
```

## Podsumowanie i Porównanie Modeli

```{r porownanie_modeli, echo=FALSE, warning=FALSE, message=FALSE, cache=cache_models}

# SEKCJA 1: Porównanie Model 1 vs Model 2
if (exists("accuracy_m1") && exists("accuracy_m2")) {
  porownanie_12 <- data.frame(
    Metryka = c("Liczba obserwacji", "Liczba zmiennych", "Accuracy", "Sensitivity", "Specificity", "AUC", "AIC"),
    Model1_Wszystkie = c(
      nrow(dane_m1),
      length(coef(model_m1)) - 1,
      paste0(round(accuracy_m1 * 100, 2), "%"),
      paste0(round(sensitivity_m1 * 100, 2), "%"),
      paste0(round(specificity_m1 * 100, 2), "%"),
      ifelse(is.na(auc_m1), "N/A", round(auc_m1, 4)),
      round(AIC(model_m1), 2)
    ),
    Model2_Finansowe = c(
      nrow(dane_m2),
      length(coef(model_m2)) - 1,
      paste0(round(accuracy_m2 * 100, 2), "%"),
      paste0(round(sensitivity_m2 * 100, 2), "%"),
      paste0(round(specificity_m2 * 100, 2), "%"),
      ifelse(is.na(auc_m2), "N/A", round(auc_m2, 4)),
      round(AIC(model_m2), 2)
    )
  )
  
  gt(porownanie_12) %>%
    tab_header(
      title = "## Porównanie Model 1 i Model 2",
      subtitle = "Wpływ zmiennych kategorialnych na jakość predykcji"
    ) %>%
    tab_options(table.font.size = "small")
  
  # Wnioski
  wnioski_12 <- data.frame(
    Aspekt = c("AIC", "Sensitivity", "Specificity", "Wniosek główny"),
    Obserwacja = c(
      if (AIC(model_m1) < AIC(model_m2)) {
        paste0("Model 1 lepszy (AIC=", round(AIC(model_m1), 2), " < ", round(AIC(model_m2), 2), ")")
      } else {
        paste0("Model 2 lepszy lub porównywalny (AIC=", round(AIC(model_m2), 2), " ≤ ", round(AIC(model_m1), 2), ")")
      },
      if (sensitivity_m1 >= sensitivity_m2) {
        paste0("Model 1 lepszy (", round(sensitivity_m1*100, 2), "% > ", round(sensitivity_m2*100, 2), "%)")
      } else {
        paste0("Model 2 lepszy (", round(sensitivity_m2*100, 2), "% > ", round(sensitivity_m1*100, 2), "%)")
      },
      if (specificity_m1 >= specificity_m2) {
        paste0("Model 1 lepszy (", round(specificity_m1*100, 2), "% > ", round(specificity_m2*100, 2), "%)")
      } else {
        paste0("Model 2 lepszy (", round(specificity_m2*100, 2), "% > ", round(specificity_m1*100, 2), "%)")
      },
      if (AIC(model_m1) < AIC(model_m2)) {
        "Zmienne kategorialne znacząco poprawiają dopasowanie"
      } else {
        "Zmienne finansowe wystarczające; kategorialne nie wnoszą istotnego ulepszenia"
      }
    )
  )
  
  gt(wnioski_12) %>%
    tab_header(
      title = "## Wnioski z porównania Model 1 vs Model 2",
      subtitle = "Analiza wpływu zmiennych kategorialnych"
    ) %>%
    tab_options(table.font.size = "small")
}

# SEKCJA 2: Model 3
if (!is.null(model_m3)) {
  model3_info <- data.frame(
    Charakterystyka = c("Cel", "Typ modelu", "Liczba kategorii", "AIC", "Zastosowanie"),
    Opis = c(
      "Przewidywanie wszystkich kategorii decyzji kredytowej",
      "Regresja logistyczna wielokategoryczna",
      "4 kategorie (Zatwierdzony, Odmowa, Anulowany, Niewykorzystana oferta)",
      round(aic_m3, 2),
      "Zrozumienie wszystkich możliwych wyników procesu decyzyjnego"
    )
  )
  
  gt(model3_info) %>%
    tab_header(
      title = "## Model 3: Regresja Wielokategoryczna",
      subtitle = "Charakterystyka i zastosowanie"
    ) %>%
    tab_options(table.font.size = "small")
}

# SEKCJA 3: Kluczowe zmienne
if (exists("coef_m1") && nrow(coef_m1) > 0) {
  top_vars_m1_data <- coef_m1 %>% slice_head(n = 5) %>% 
    mutate(Ranking = seq_len(n())) %>%
    dplyr::select(Ranking, term, estimate, p.value)
  
  gt(top_vars_m1_data) %>%
    fmt_number(columns = c(estimate, p.value), decimals = 4) %>%
    tab_header(
      title = "## Top 5 Zmiennych - Model 1",
      subtitle = "Zmienne o największym wpływie (p < 0.05)"
    ) %>%
    tab_options(table.font.size = "small")
}

if (exists("coef_m2") && nrow(coef_m2) > 0) {
  top_vars_m2_data <- coef_m2 %>% slice_head(n = 5) %>% 
    mutate(Ranking = seq_len(n())) %>%
    dplyr::select(Ranking, term, estimate, p.value)
  
  gt(top_vars_m2_data) %>%
    fmt_number(columns = c(estimate, p.value), decimals = 4) %>%
    tab_header(
      title = "## Top 5 Zmiennych Finansowych - Model 2",
      subtitle = "Zmienne finansowe o największym wpływie (p < 0.05)"
    ) %>%
    tab_options(table.font.size = "small")
}

# SEKCJA 4: Rekomendacje
rekomendacje_lista <- data.frame(
  Obszar = c(
    "Aplikacje praktyczne",
    "Analiza danych",
    "Dalsze badania - 1",
    "Dalsze badania - 2",
    "Dalsze badania - 3"
  ),
  Rekomendacja = c(
    if (exists("accuracy_m1") && accuracy_m1 > 0.75) {
      paste0("Modele osiągają dokładność ", round(accuracy_m1*100, 2), "% (>75%) - gotowe do wdrażania")
    } else {
      "Modele wymagają dalszego ulepszenia (rozważ dodatkowe zmienne lub ansambli)"
    },
    "Zmienne finansowe są silnymi predyktorami. Typ produktu dodaje wartość predykcyjną",
    "Analiza interakcji między zmiennymi",
    "Cross-walidacja modeli",
    "Analiza ROC i optymalizacja progu decyzyjnego"
  )
)

gt(rekomendacje_lista) %>%
  tab_header(
    title = "## Rekomendacje",
    subtitle = "Wytyczne dla praktycznego wdrażania i dalszych badań"
  ) %>%
  tab_options(table.font.size = "small")
```

