---
title: "visualizations"
output: html_document
---

## Wizualizacje

W tej sekcji przedstawiamy graficzne podsumowania danych.

1. Rozkład statusów kontraktu

```{r}
status_map <- c(
  "Approved"   = "Zatwierdzony",
  "Canceled"   = "Anulowany",
  "Refused"    = "Odmowa",
  "Unused offer" = "Niewykorzystana oferta"
)

# Zmieniam etykiety w danych na polskie
dane_clean <- dane_clean %>%
  mutate(NAME_CONTRACT_STATUS_PL = recode(NAME_CONTRACT_STATUS, !!!status_map))

ggplot(dane_clean, aes(x = fct_infreq(NAME_CONTRACT_STATUS_PL), fill = NAME_CONTRACT_STATUS_PL)) +
  geom_bar() +
  labs(title = "Rozkład statusów kontraktu",
       x = "Status kontraktu", y = "Liczba wniosków") +
  theme_minimal()+
    theme(axis.text.x = element_text(angle = 45, hjust = 1),  legend.position = "none")
```

2. Kwota kredytu vs. status kontraktu
Czy większe kwoty częściej kończą się odmową?

```{r}
ggplot(dane_clean, aes(x = NAME_CONTRACT_STATUS_PL, y = AMT_CREDIT, fill = NAME_CONTRACT_STATUS_PL)) +
  geom_boxplot() +
  labs(title = "Kwoty kredytów wg statusu kontraktu (skala log)",
       x = "Status kontraktu", y = "Kwota kredytu") +
  scale_y_log10() +
  theme_minimal()+
  theme(axis.text.x = element_text(angle = 45, hjust = 1), legend.position = "none")
```

3. Typ klienta vs. ryzyko
Czy nowi klienci częściej mają problemy ze spłatą?

```{r}
# Mapowanie typów klientów na polskie nazwy
client_map <- c(
  "New" = "Nowy",
  "Refreshed" = "Reaktywowany",
  "Repeater" = "Powtarzający",
  "XNA" = "Nieznany"
)

dane_clean <- dane_clean %>%
  mutate(NAME_CLIENT_TYPE_PL = dplyr::recode(NAME_CLIENT_TYPE, !!!client_map))

ggplot(dane_clean, aes(x = NAME_CLIENT_TYPE_PL, fill = NAME_CONTRACT_STATUS_PL)) +
  geom_bar(position = "fill") +
  labs(title = "Status kontraktu wg typu klienta",
       x = "Typ klienta", y = "Proporcja", fill = "Status kontraktu") +
  theme_minimal()
```

4. Facetowanie wg dnia tygodnia
Czy dzień złożenia wniosku ma wpływ na zatwierdzenie?

```{r}

library(dplyr)

# Mapowanie dni tygodnia na polskie nazwy
days_map <- c(
  "MONDAY"    = "Poniedziałek",
  "TUESDAY"   = "Wtorek",
  "WEDNESDAY" = "Środa",
  "THURSDAY"  = "Czwartek",
  "FRIDAY"    = "Piątek",
  "SATURDAY"  = "Sobota",
  "SUNDAY"    = "Niedziela"
)

dane_clean <- dane_clean %>%
  mutate(WEEKDAY_PL = dplyr::recode(WEEKDAY_APPR_PROCESS_START, !!!days_map))

dane_clean <- dane_clean %>%
  mutate(
    WEEKDAY_PL = factor(
      dplyr::recode(WEEKDAY_APPR_PROCESS_START, !!!days_map),
      levels = c("Poniedziałek", "Wtorek", "Środa", "Czwartek",
                 "Piątek", "Sobota", "Niedziela")
    )
  )

ggplot(dane_clean, aes(x = AMT_APPLICATION, fill = NAME_CONTRACT_STATUS_PL)) +
  geom_density(alpha = 0.4) +
  scale_x_log10() +
  facet_wrap(~WEEKDAY_PL) +
  labs(title = "Rozkład kwot wnioskowanych wg dnia tygodnia",
       x = "Kwota wnioskowana (log10)", y = "Gęstość",  fill = "Status kontraktu") +
  theme_minimal()
```
5. Liczba rat vs. status kontraktu
Czy długość spłaty wpływa na ryzyko?

```{r}
ggplot(dane_clean, aes(x = CNT_PAYMENT, fill = NAME_CONTRACT_STATUS_PL)) +
  geom_histogram(binwidth = 6, position = "dodge") +
  labs(title = "Liczba rat wg statusu kontraktu",
       x = "Liczba rat", y = "Liczba wniosków", fill = "Status kontraktu") +
  theme_minimal()
```

6. Interaktywny scatter plot (plotly)
Kwota kredytu vs. liczba rat, kolor = status.

```{r}
library(plotly)
plot_ly(dane_clean, x = ~CNT_PAYMENT, y = ~AMT_CREDIT,
        color = ~NAME_CONTRACT_STATUS_PL, type = "scatter", mode = "markers") %>%
  layout(
    xaxis = list(title = "Liczba rat"),
    yaxis = list(title = "Kwota kredytu")
  )
```

7. Heatmapa korelacji zmiennych liczbowych
Pokazuje, które zmienne są silnie powiązane z innymi (np. kwoty, liczba rat, dni decyzji).

```{r}
num_vars <- dane_clean %>% select(where(is.numeric))
corr_matrix <- cor(num_vars, use = "pairwise.complete.obs")
corrplot(corr_matrix, method = "color", type = "upper", tl.cex = 0.6)
```

8. Sankey diagram
Pokazuje przepływ między typem produktu a statusem kontraktu.

```{r}
# Mapowanie typów produktów na polskie nazwy
product_type_map <- c(
  "XNA"     = "Nieznany typ produktu",
  "x-sell"  = "Sprzedaż krzyżowa",
  "walk-in" = "Klient z ulicy / zakup bezpośredni"
)

dane_clean <- dane_clean %>%
  mutate(NAME_PRODUCT_TYPE_PL = dplyr::recode(NAME_PRODUCT_TYPE, !!!product_type_map))

links <- dane_clean %>%
  count(NAME_PRODUCT_TYPE_PL, NAME_CONTRACT_STATUS_PL, name = "Value") %>%
  rename(Source = NAME_PRODUCT_TYPE_PL, Target = NAME_CONTRACT_STATUS_PL)

nodes <- data.frame(name = unique(c(links$Source, links$Target)))

links$Source <- match(links$Source, nodes$name) - 1
links$Target <- match(links$Target, nodes$name) - 1

library(networkD3)
sankeyNetwork(Links = links, Nodes = nodes,
              Source = "Source", Target = "Target",
              Value = "Value", NodeID = "name",
              fontSize = 12, nodeWidth = 30)
```

